---
title: "Entrega N1"
author: "Grupo X"
date: "4/15/2021"
output: html_document
---

```{r setup, include=FALSE}
knitr::opts_chunk$set(echo = TRUE)
```



## Librerias

```{r cars}
library(tidyverse)
```

## Datos

```{r}
dat <- read_csv2("data/raw/data_TP_Parte_I_20210415/DAMASCO.csv")
```

A. Cuáles son los valores de n y p ? Cuanto vale y que indica el valor $x_{32}$ ? Y el vector $x_6$ ?

```{r}
nrow(dat)
ncol(dat)
```

B. Cómo clasificaría las variables sobre las que se está trabajando ?

C. Encuentre el vector de medias y matriz de varianzas-covariancias asociados a la tabla de datos ?

```{r}
dat %>% 
    select(-VAR) %>% 
    summarise_all(mean, na.rm=T)
```

```{r}
dat %>% select(-VAR) %>%  cov() %>%  round(1)
```


D. Podría decir cuál y cuáles variables son las más dispersas ?

```{r}
dat %>% select(-VAR) %>%
    cov() %>%
    diag() %>% 
    which.max() %>% 
    names()

```


E. Estandarice las variables por media y desvío ? Ahora puede responder al inciso (d) ?

F. Halle la matriz de correlación. Que variables son las más relacionadas?

G. Pueden dividirse las variables en subgrupos, de modo que las variables dentro de un mismo subgrupo
tengan elevadas correlaciones entre sí y que las que se encuentren en subgrupos diferentes tengan bajas
correlaciones ? Si es así, cuáles variables quedan en cada uno de los subgrupos ?

H. Encuentre la matriz que mide el grado de similaridad entre las variedades en función de la distancia
euclídea calculada sobre los datos originales.

I. Podría decir cuales son los tres pares de variedades que presentan mayor semejanza ?
