---
title: "Entrega 1"
author: "Grupo X"
date: "`r format(Sys.time(), '%d %B, %Y')`"
output: 
    html_document:
        keep_md: true
---


```{r setup, include=FALSE}
knitr::opts_chunk$set(echo = TRUE, message = FALSE, warning = FALSE)
```

## Librerias

```{r}
library(tidyverse)
library(kableExtra)
```

## Datos

```{r}
datos <- read_csv2("../data/raw/DAMASCO.csv")
```

Inspeccionamos con `str(datos)`

```{r}
str(datos)
```


**A.** Cuáles son los valores de n y p ? Cuanto vale y que indica el valor $x_{32}$ ? Y el vector $x_6$ ?


El valor de $n$ es `r nrow(datos)` y el valor de $p$ es `r ncol(datos)`. El
valor de $x_{32}$ es `r datos[[3, 2]]` e indica el tamaño de la flor de la 
observacion 3. El vector $x_6$ indica la relacion entre el ancho y largo de la 
hoja.

**B.** Cómo clasificaría las variables sobre las que se está trabajando ?


Las variables con las que se esta trabajando son de tipo continuo en todos los 
casos. Mas aun, todas estan medidas en escala de intervalo.


**C.** Encuentre el vector de medias y matriz de varianzas-covariancias asociados a la tabla de datos ?

Las medias son:

```{r}
datos %>% 
    select(-VAR) %>% 
    summarise_all(mean, na.rm=T) %>% 
    round(1) %>% 
    kableExtra::kable() %>% 
    kableExtra::kable_styling(font_size = 10) %>% 
    kableExtra::kable_classic_2()

```

La matriz de covarianza es:

```{r,out.width=.5}
datos %>% 
    select(-VAR) %>%  
    cov() %>%  
    round(1) %>% 
    kableExtra::kable() %>% 
    kableExtra::kable_styling(font_size = 10)%>% 
    kableExtra::kable_classic_2() 
```

**D.** Podría decir cuál y cuáles variables son las más dispersas ?

Utilizando el coeficiente de variación, podemos decir que las variables más dispersas, en orden decreciente, son:

```{r}

datos %>% select(-VAR) %>%
    summarise_all(function(x) sd(x, na.rm=TRUE) /  mean(x, na.rm=TRUE)) %>% 
    pivot_longer(cols= everything(), names_to = "VAR", values_to="CV") %>% 
    arrange(desc(CV)) %>% 
    mutate(CV= round(CV, 1))%>%
    kableExtra::kable() %>% 
    kableExtra::kable_styling(font_size = 10)%>% 
    kableExtra::kable_classic_2()
```

**E.** Estandarice las variables por media y desvío. Ahora puede responder al inciso (d) ?

```{r}
# No utilizamos la primer columna
datos_std = scale(datos[-1])
```

Como son variables estandarizadas, el coeficiente de variacion no existe,
pero todas tienen desvio estandar 1 (ya que la media es 0)

```{r}
datos_std %>%
    as_tibble() %>% 
    summarise_all(function(x) sd(x, na.rm=TRUE) /  mean(x, na.rm=TRUE)) %>% 
    round(1)
```

**F.** Halle la matriz de correlación. Que variables son las más relacionadas?

La matriz de correlación es:

```{r}
datos %>% 
    select(-VAR) %>%
    cor() %>% 
    round(1)  %>% 
    kableExtra::kable() %>% 
    kableExtra::kable_styling(font_size = 10)%>% 
    kableExtra::kable_classic_2()
```

A continuacion una representacion grafica de la matriz de correlacion:      

```{r}
datos%>%
    select(-VAR)%>%
    cor()%>%
    corrplot::corrplot(method = c("circle"), type = "lower", tl.srt = 15)
```

**G.** Pueden dividirse las variables en subgrupos, de modo que las variables dentro de un mismo subgrupo tengan elevadas correlaciones entre sí y que las que se encuentren en subgrupos diferentes tengan bajas correlaciones ? Si es así, cuáles variables quedan en cada uno de los subgrupos ?

*Los subgrupos de variables con altas correlaciones son los siguientes: 

  1. Peso, longitud, ancho y espesor del fruto (caracteristicas del fruto)
  2. Peso, longitud y ancho del endocarpio (caracteristicas del endocarpio)
  3. Tamaño de la flor, longitu y ancho del petalo (caracteristicas de la flor)

*El subgrupo de variables con bajas correlaciones son los siguientes: 

  1. Superficie de la hoja, relacion entre peciolo-limbo y relacion entre longitud y ancho de la hoja (caracteristicas de la hoja); tamaño de la flor, longitud y ancho del petalo (caracteristicas de la flor)

Cabe destacar que la superficie de la hoja y relacion peciolo-limbo estan muy poco correlacionadas con el resto de las variables.


**H.** Encuentre la matriz que mide el grado de similaridad entre las variedades en función de la distancia euclídea calculada sobre los datos originales.



```{r}
dist = datos %>% 
    select(-VAR) %>% 
    data.frame()

rownames(dist) <- datos$VAR

dist %>% 
    dist(method= "euclidean", diag = T, upper=T) %>% 
    as.matrix() %>% 
    round(1)  %>% 
    kableExtra::kable() %>% 
    kableExtra::kable_styling(font_size = 8)%>% 
    kableExtra::kable_classic_2()

```

**I.** Podría decir cuales son los tres pares de variedades que presentan mayor semejanza ?

Los pares de variaedades que presentan mayor semejanza son:

 1.CORBATO y PALAU, con una distancia de 4.8
 2.GINESTA y MANRI, con una distancia de 5.7
 3.GANDIA y MANRI, con una distancia de 5.8

**J.** Repita lo realizado en el inciso (h) pero sobre las variables estandarizadas por media y desvío estándar.
Son las mimas las tres variedades más parecidas ? Comente al respecto

```{r}
dist_std = datos %>% 
    select(-VAR) %>% 
    scale()%>%
    data.frame()

rownames(dist_std) <- datos$VAR

dist_std %>% 
    dist(method= "euclidean", diag = T, upper=T) %>% 
    as.matrix() %>% 
    round(1)  %>% 
    kableExtra::kable() %>% 
    kableExtra::kable_styling(font_size = 8)%>% 
    kableExtra::kable_classic_2()


```
Con los datos estandarizados, los pares de variedades mas parecidas son:
  
  1. CURROT y CURROT.T, con una distancia de 1.4
  2. R.CARLET y CORBATO, con una distancia de 1.5
  3. PALABRAS y GINESTA, con una distancia de 2.1



**K.** Mida el grado de concordancia entre ambas matrices de distancia.



```{r}


dist_<-dist %>% 
    dist(method= "euclidean", diag = T, upper=T) 

dist_std_ <- dist_std %>% 
    dist(method= "euclidean", diag = T, upper=T)


conc<-cor(dist_, dist_std_)%>%
      as_tibble()%>%
      round(2)%>%
  rename("CONCORDANCIA"="value")
  


```

El grado de concordancia entre las matrices de distancias es: `r conc `


A continuacion se realiza una representacion grafica:


```{r}

plot(dist_, dist_std_, ylab = "Distancias euclideas estandarizadas", 
     xlab = "Distancis euclideas", main = "Concordancia entre las matrices de distancias euclideas")


```

**L.** Realice un Análisis de Componentes Principales utilizando de la matriz de correlaciones.


Los autovalores obtenidos son los siguientes:

```{r}
library(FactoMineR)
datos_std<-data.frame(datos_std)
rownames(datos_std)<-datos$VAR

pca<-datos_std%>%
  PCA(ncp=2, graph = FALSE)

pca$eig%>%
  data.frame()%>%
  rename("Autovalores"="eigenvalue", 
         "% varianza"="percentage.of.variance", 
         "% varianza acumulada"="cumulative.percentage.of.variance" )%>%
  kable()%>%
  kable_classic_2()

```

Tambien pueden observarse graficamente: 

```{r}

barplot(pca$eig[,1], main= "AUTOVALORES", names.arg = 1:nrow(pca$eig))

```


Y los autovectores (cargas asociadas a cada componente) son: 


```{r}
pca$var$coord%>%
  kable()%>%
  kable_classic_2()
  

```


**M.** Analice los porcentaje de variabilidad explicada por los primeros ejes principales.

Observando los autovalores y el porcentaje de varianza explicada de cada uno, podemos decir que la primer componente explica el `r round(pca$eig[1,2],2)`%, mientras que la segunda componente explica `r round(pca$eig[2,2],2)`%. Luego, la varianza total explicada por estas dos componentes es `r round(pca$eig[2,3],2)`%


**N.** Establezca intuitivamente grupos de variedades similares según su cercanía en el plano principal.

A continuacion se presenta la representacion grafica de las variedades en el plano principal:

```{r}
pc1<-pca$ind$coord[,1]
pc2<-pca$ind$coord[,2]
etiquetas<-rownames(pca$ind$coord)

plot(pc1,pc2, ylab = "2° COMPONENTE PRINCIPAL", xlab = "1° COMPONENTE PRINCIPAL")
abline(h=0, lty=3)
abline(v=0, lty=3)
text(pc1, pc2, etiquetas, pos = 3)
```