---
title: "Ejercicio 3"
output: 
  pdf_document:
    extra_dependencies: ["float"]
editor_options: 
  chunk_output_type: console
---

```{r setup, include=FALSE}
knitr::opts_chunk$set(
  echo = FALSE, message = FALSE, warning = FALSE, fig.align = "center",
  fig.pos = "H", out.extra = "", fig.height = 3.5, fig.width = 5
)
colores <- c("#003f5c", "#7a5195", "#ef5675", "#ffa600")
```

```{r}
library(dplyr)
library(FactoMineR)
library(ggplot2)
library(ggforce)
library(ggrepel)
library(kableExtra)
library(patchwork)
```

```{r}
data <- read.csv2(
  here::here("data", "raw", "banana16.csv"), 
  row.names = 1, 
  stringsAsFactors = FALSE
)
clones <- filter(data, tipo == "clon")
test <- filter(data, tipo == "test")
```

Los datos del archivo banana16 corresponden a 40 poblaciones de banana (Musa spp.) 
de las cuales 20 son clones de origen genético desconocido (recolectados en campos 
de productores) y 20 son variedades de uso internacional Jaffa, Gal, Gran Enanao 
y Williams, respectivamente (testigos). Los datos son un extracto de la base original 
perteneciente al Centro Regional Chaco – Formosa de INTA.


A) Analice las correlaciones entre variables en ambos grupos.

    A continuacion se presentan tres matrices de correlacion. La primera esta
    calculada utilizando todos los datos, la segunda utiliza solo a los clones
    y la tercera utiliza a los datos de testeo.
    
    ```{r}
    plot_correlacion <- function(x) {
      # x es matriz de correlacion
      ggcorrplot::ggcorrplot(
        x,
        method = "square", 
        type = "upper",
        outline.col = "black",
        ggtheme = ggplot2::theme_gray,
        legend.title = "Correlacion",
        colors = c(tail(colores, 1), "#ffffff", colores[1]),
        lab = TRUE
      ) +
      guides(fill = "none")
    }
    ```
    
    ```{r, fig.width=5, fig.height=4.5, fig.cap="Correlacion entre las variables para el conjunto de datos completo", out.width="50%"}
    plot_correlacion(cor(data[, -6])) +
      labs(title = "Todos") +
      guides(fill = guide_colorbar(barheight = grid::unit(0.75, "npc"))) 
    ```
    

    ```{r, fig.width=10, fig.height=4.5, fig.cap="Correlacion entre las variables segun origen genetico."}
    p1 <- plot_correlacion(cor(clones[, -6])) + labs(title = "Clones")
    p2 <- plot_correlacion(cor(test[,-6])) + labs(title = "Testigos")
    (p1 | p2) + 
      guides(fill = guide_colorbar(barheight = grid::unit(0.75, "npc")))
    ```

    Al obtener las matrices de correlaciones entre las variables podemos ver que
    las mismas son todas positivas, tanto en el grupo "Clones" como en el grupo 
    "Testigos". Cabe destacar que es notable la diferencia en las magnitudes de 
    las correlaciones en los grupos. 
    
    Si observamos la matriz correspondiente al grupo "Clones" podemos ver que la
    variable Rendimiento presenta una correlacion alta con Diametro de Planta y,
    en menor medida con Hojas a Floracion. Ademas se observan correlaciones, de 
    moderadas a altas, para las variables Diamtro de Planta con Cantidad de 
    Manos y Hojas a Floracion.
    
    Por otro lado, observando la matriz del grupo "Testigo" vemos que la 
    variable Rendimiento, a diferencia de lo observado en la matriz anterior, 
    esta mas correlacionada con Altura de planta. 
    
    Otra diferencia a destacar, es que la variable Diamtro de planta presenta 
    correlaciones mas altas en el grupo "Clones" que en el grupo "Testigos".

  
  
Realice un Análisis Factorial Múltiple Dual y responda las siguientes cuestiones

A) ¿Cuál es el porcentaje de explicación del plano principal?

    ```{r}
    afmd <- DMFA(data, num.fact = 6, graph = FALSE, ncp = 2)
    ```

    ```{r, fig.width=7, fig.height=4, fig.cap="Variabilidad explicada por componente."}
    autovalores_vector <- as.vector(prop.table(afmd$eig[, 1]))
    autovalores <- data.frame(
      x = 1:5,
      varianza = autovalores_vector,
      varianza_cum = cumsum(autovalores_vector)
    )
    autovalores$label <- paste0(round(autovalores$varianza * 100), "%")
    ggplot(autovalores, aes(x = x)) + 
      geom_hline(yintercept = 1, linetype = "dashed", color = "gray30", alpha = 0.5) + 
      geom_col(aes(y = varianza), fill = colores[1]) +
      geom_line(
        aes(y = varianza_cum), 
        linetype = "dashed",
        size = 1.2, 
        color = "grey30",
        lineend = "round"
      ) + 
      geom_label(
        aes(y = varianza, label = label), 
        nudge_y = 0.025
      ) + 
      scale_x_continuous(
        breaks = 1:13
      ) + 
      scale_y_continuous(
        labels = scales::percent_format()
      ) + 
      labs(
        x = "Componente",
        y = "Varianza"
      ) + 
      theme(
        panel.grid.minor.x = element_blank()
      )
    ```

    El porcentaje de variabilidad explicada sobre el plano princial es del 
    `r round(afmd$eig[2,3],2)`%. Como puede observarse en la **Figura 3**, 
    el primer autovalor explica un `r round(afmd$eig[1,2],2)`% mientras que el 
    segundo un `r round(afmd$eig[2,2],2)`%

A) ¿Qué puede decir a partir del gráfico de las condiciones?

    Al representar los grupos sobre el plano principal podemos observar que 
    ambos tienen una alta relacion con la primera dimension, aportando en igual 
    medida a la misma; pero si se proyectan los puntos sobre la segunda 
    dimension, puede observarse que el grupo "Testigo" tiene un aporte levemente
    mayor en la formacion de esta. 

    ```{r, fig.cap="Caracterizacion de los grupos en el plano principal AFM."}
    d = as.data.frame(afmd$group$coord.n)[, 1:2]
    d$Grupo = rownames(d)
    rownames(d) = NULL
    colnames(d) = c("x", "y", "Grupo")

    ggplot(d) +
      geom_point(aes(x, y, color = Grupo), size = 3) + 
      geom_label_repel(aes(x, y, label = Grupo)) + 
      geom_hline(yintercept = 0, linetype = "dashed", color = "gray30", alpha = 0.5) +
      geom_vline(xintercept = 0, linetype = "dashed", color = "gray30", alpha = 0.5) +
      scale_color_manual(values = colores[c(1, 3)], guide = FALSE) + 
      labs(
        x = "Coordenada 1 (51.35%)",
        y = "Coordenada 2 (18.37%)",
        title = "Representacion de las Variables"
      ) +
      lims(x = c(0, 1), y = c(0, 1))
    ```


A) ¿Cómo se ven representadas en los gráficos del DMFA las conclusiones del inciso a)?

    ```{r}
    d1 <- as.data.frame(afmd$var.partiel$clon)
    d1$variable <- rownames(d1)
    d1$tipo <- "Clon"
    d2 <- as.data.frame(afmd$var.partiel$test)
    d2$variable <- rownames(d2)
    d2$tipo <- "Test"
    d3 <- as.data.frame(afmd$var$coord)
    d3$variable <- rownames(d3)
    d3$tipo <- "Concenso"
    
    plot_data <- rbind(d1, d2, d3)
    plot_data$x0 <- 0
    plot_data$y0 <- 0
    colnames(plot_data) <- c("x1", "y1", "variable", "tipo", "x0", "y0")
    plot_data$tipo <- factor(plot_data$tipo, c("Clon", "Test", "Concenso"))
    ```
    
    ```{r, fig.width=6, fig.height=6, out.width="60%", fig.cap="Variables conseso vs Variables parciales"}
    ggplot(plot_data) + 
      geom_vline(xintercept = 0, linetype = "dashed", color = "gray30", alpha = 0.5) + 
      geom_hline(yintercept = 0, linetype = "dashed", color = "gray30", alpha = 0.5) +
      geom_segment(
        aes(x0, y0, xend=x1, yend=y1, color=tipo),
        arrow = arrow(length = unit(0.15, "cm"), type ="closed"),
        size = 1.1
      ) +
      geom_circle(
        aes(x0 = x, y0 = y, r = r), 
        linetype = "dashed", color = "gray30", alpha = 0.5,
        data = data.frame(x = 0, y = 0, r = 1)
      )  +
      geom_label_repel(
        aes(x1, y1, label = variable, color=tipo, ), 
        min.segment.length = 0,
        max.overlaps = 30,
        show.legend = FALSE
      ) + 
      scale_color_manual(values = c(colores[2:3], "black")) + 
      lims(x = c(-1, 1), y = c(-1, 1)) + 
      labs(x = "Coordenada 1", y = "Coordenada 2", color = "Origen genetico") + 
      theme(
        legend.position = "top"
      )
    ```
    
    
    En la **Figura 5** se representa el comportamiento de las variables conseso y
    parciales correspondientes a cada grupo. 
    Esta representación nos va a permitir observar los principales cambios que 
    introdujo el agrupamiento de individuos.
    
    Al considerar el grupo "Clones", vemos que, luego del agrupamiento de individuos,
    Altura de planta y Cantidad de manos se mantienen practicamente igual; pero 
    observando la variable Rendimiento vemos que la misma tiene ahora una coordenada 
    negativa sobre el Eje 2. Como vimos en la matriz de correlación correspondiente
    a este grupo (Figura 2), la variable Rendimiento presenta mayores correlaciones 
    con Diámetro de Planta, Cantidad de manos y Hojas a Floración que con la 
    variable Altura de Planta. Esto explica la transición de la variable Rendimiento
    sobre el eje 2.
    
    Luego, si consideramos el grupo "Testigos", podemos concluir que, a diferencia 
    de lo observado en el grupo "Clones", luego del agrupamiento de individuos la
    variable Rendimiento tiene una coordenada mayor sobre el eje 2. Este cambio 
    se debe a que, como vimos en la matriz de correlacion correspondiente a este 
    grupo (Figura 2), la variable Rendimiento presenta una correlacion positiva 
    alta con la variable Altura de Planta. 
    
    
