---
title: "Ejercicio 4"
output: 
  pdf_document:
    extra_dependencies: ["float"]
editor_options: 
  chunk_output_type: console
---

```{r setup, include=FALSE}
knitr::opts_chunk$set(
  echo = FALSE, message = FALSE, warning = FALSE, fig.align = "center",
  fig.pos = "H", out.extra = "", fig.height = 3.5, fig.width = 5
)
colores <- c("#003f5c", "#7a5195", "#ef5675", "#ffa600")

set.seed(1234)

```

Los datos del archivo hongos.csv se refieren a 8 sitios (primera vía) que 
corresponden a chacras identificadas por zona (centro/este del Alto Valle de 
Río Negro) y por sistema de cultivo (orgánico/tradicional), caracterizadas a 
través del recuento de hongos por género (en unidades formadoras de colonias 
por metro de aire) (segunda vía) y a lo largo de las cuatro estaciones 
(tercer vía).



```{r}
library(FactoMineR)
library(factoextra)
library(ggplot2)
library(ggforce)
library(ggrepel)
library(kableExtra)
library(tidyverse)
```

```{r}
datos <- read.csv2(
    here::here("data","raw","hongos.csv"),
    row.names = 1
)
```

```{r}
mfa <- MFA(
    datos
    , group = c(12, 12, 10, 11)
    , type = c("f","f","f","f")
    , ncp=2
    , name.group = c(
        "invierno"
        , "verano"
        , "primavera"
        , "otoño"
        )
    , graph = F
    )
```



A) Interprete los coeficientes Lg, Rv y Ng. Analice el gráfico de las 
condiciones y el de ejes parciales.


```{r}

kable(
  mfa$group$Lg,
  digits = 3,
  align = "c",
  caption = "Coeficiente $L_g$",
  format = "latex"
) %>%
  kable_styling(font_size = 10, latex_options = "HOLD_position") %>%
  kable_classic_2()

```

El coeficiente Lg demustra que entre otoño e invierno, comparten mucha inercia. 
Por el contrario entre otoño y verano se observa el menor valor, por lo cual 
habrían de compartir la menor estructura. 

```{r}
Ng = as.matrix(sqrt(diag(mfa$group$Lg)))
kable(
  Ng,
  digits = 2,
  align = "c",
  format = "latex",
  caption = "Coeficiente Ng"
) %>%
  kable_styling(font_size = 10, latex_options = "HOLD_position") %>%
  kable_classic_2()

```

El coeficiente Ng demuestra que los grupos de verano y primavera se los puede 
pensar como unidemsional, mientras que invierno y otoño requieren una mayor 
dimensión en su representación.


```{r}

kable(mfa$group$RV,
      digits = 3,
      align = "c",
      format = "latex",
      caption = "Coeficiente RV") %>%
  kable_styling(font_size = 10, latex_options = "HOLD_position") %>%
  kable_classic_2()

```

Al analizar la tabla RV, la cual estandariza los coeficientes, se observa que 
ningún grupo es tán similar al otro. Aunque existe un grado de similaridad, 
esta no es tan fuerte entre las variables, aunque tampoco despreciable. La 
relación entre verano y otoño es aquella que más se destaca ya que es la de 
menor similaridad, al igual que la de otoño primavera por ser aquella mas 
intensa.


En el gráfico de las condiciones se observa aquello que se intuía en las tablas 
anteriores: primavera y verano tienen un componente casi exclusivo de la 
dimensión 1, mientras que invierno necesita de ambas dimensiones. Otoño poseé 
un comportamiento un poco más intermedio, aunque cercano a primavera-verano.

```{r}
plot.MFA(
  mfa
  , choix = "group"
)
```

En el gráfico de ejes parciales se observa que otoño y primavera comparten su 
representación, y en cambio invierno y verano tienden a tener un comportamiento 
propio.

```{r}
fviz_mfa_axes(mfa)
```


B) ¿Hay un agrupamiento de los sitios por zona o sistema de cultivo?

```{r}

fviz_mfa_ind(mfa, repel = T)
```

Al analizar a los individuos en función de su configuración de concenso se 
oberva que la primera dimensión permitiría separar aquellas zonas centro de las 
zonas este. Un análisis más atento denota que el primer eje ordena de izquierda 
a derecha el sistema de cultuvo orgánico de 1 a 4 y el segundo componente ordena
de abajo a arriba el sistema de cultivo tradicional de 1 a 4. Respecto a los
agrupamientos, no hay una tendencia clara en las configuraciones de consenso.


C) ¿Qué puede decir sobre la similitud de los sitios en las distintas estaciones?

```{r}

fviz_mfa(mfa, repel = T)
```

Visualmente, se observa que existe mucha variabilidad de las estaciones alredor 
al rededor de la "configuración de consenso" o coordenadas globales. En otoño y
primavera, tiende a existir más similitud entre los sitios cercanos al origen de
coordenadas.

D) Analice los cocientes de inercia por eje (1 y 2) y por individuo.

```{r}
kable(mfa$inertia.ratio,
      digits = 3,
      align = "c",
      format = "latex",
      caption = "Ratio de Inercia") %>%
  kable_styling(font_size = 10, latex_options = "HOLD_position") %>%
  kable_classic_2()
```

Como puede verse en la tabla del cociente de inercia, los puntos parciales están
más concentrados sobre el primer eje que sobre el segundo eje.

```{r}
kable(mfa$ind$within.inertia,
      digits = 3,
      align = "c",
      format = "latex",
      caption = "Inercia por Individuo") %>%
  kable_styling(font_size = 10, latex_options = "HOLD_position") %>%
  kable_classic_2()
```

Respecto de la inercia de los individuos, Trad2_ZonaEste y Trad4_ZonaCentro poseen una representación equilibrada de consenso. Org1_ZonaEste, Org4_ZonaCentro y Trad3_ZonaCentro poseen mayor variabilidad a lo largo del primer componente. Finalmente, Org2_ZonaEste, Org3_ZonaCentro y Trad1_ZonaEste poseen mayor variabilidad a lo largo del segundo componente.

E) Analice el comportamiento de los géneros de hongos CL, BO, AL y EP en las 
distintas estaciones.

```{r}
plot.MFA(
    mfa
    , choix = "freq"
    , invisible = "ind"
    , 
    )
```

El género de hongos BO posee notable variedad a lo largo de las estaciones, su 
aunque su emplazamiento en las coordenadas es marcado ya que se localiza en el
extremo derecho del gráfico, sobre los valores  positivos de la dimensión 1. 
El género CL posee poca variación a lo largo de las estaciones y se concentra 
cerca del origen. El género AL posee considerable variación y se encuentra en 
el cuadrante superior izquierdo. Finalmente, EP posee un comportamiento similar 
a AL 


F) Caracterice las principales asociaciones entre las distintas condiciones 
consideradas (zona, sistema de cultivo, estación y géneros).




```{r}
# # Plot de los géneros de hongos
# 
# plot.MFA(
#     fit
#     , choix = "freq"
#     , invisible = "ind"
#     )
# 
# 
# # Inciso a) interstructura
# fit$group
# 
# # Inciso b) individuos
# # individuos medios y parciales lindo
# fviz_mfa(fit, repel = T)
# 
# fit$inertia.ratio
# fit$ind$within.inertia
```


