---
title: "Ejercicio 2"
output: 
  pdf_document:
    extra_dependencies: ["float"]
editor_options: 
  chunk_output_type: console
---

```{r setup, include=FALSE}
knitr::opts_chunk$set(
  echo = FALSE, message = FALSE, warning = FALSE, fig.align = "center",
  fig.pos = "H", out.extra = "", fig.height = 3.5, fig.width = 5.5
)
colores <- c("#003f5c", "#7a5195", "#ef5675", "#ffa600")
```

```{r}
library(cluster)
library(dplyr)
library(FactoMineR)
library(ggplot2)
library(ggforce)
library(ggrepel)
library(kableExtra)
library(patchwork)
```

Los datos del archivo QUINOA corresponden a 24 accesiones de quinoa nativa del 
Noroeste Argentino conservadas en el Banco de Germoplasma, caracterizadas a 
través de 10 variables cuantitativas y 8 variables cualitativas. En el 
identificador de cada accesión se encuentra la indicación de la procedencia del 
mismo: AL (altiplano), VA (Valles de altura), VS (Valles secos), 
VH (Valles húmedos orientales).

A) Realice un ACP con las variables cuantitativas.

```{r}
data <- read.csv2(
  here::here("data", "raw", "QUINOA.csv"), 
  row.names = 1, 
  stringsAsFactors = FALSE
)
cuanti <- data %>%
  select(
    DIAMTAL, ALTPL, LONGHO, ANCHOHO, LONGPEC,
    LONGPAN, LONGGLO, DSBF, DSFL, DSMF
  )
cuali <- data %>%
  select(AX, CEstrias, CTallo, PoRAMA, CFA,  Cco, TP, FP)
pca <- PCA(cuanti, ncp = 2, graph = FALSE)
```

```{r, fig.width=9, fig.height=4.5, fig.cap="Izquierda: porcentaje de varianza retenido por cada componente. Derecha: Correlacion de las variables con los componentes del plano principal."}
autovalores_vector <- as.vector(prop.table(pca$eig[, 1]))
    autovalores <- data.frame(
      x = 1:10,
      varianza = autovalores_vector,
      varianza_cum = cumsum(autovalores_vector)
    )
autovalores$label <- paste0(round(autovalores$varianza * 100), "%")

p1 <- ggplot(autovalores, aes(x = x)) + 
  geom_hline(yintercept = 1, linetype = "dashed", color = "gray30", alpha = 0.5) + 
  geom_col(aes(y = varianza), fill = colores[1]) +
  geom_line(
    aes(y = varianza_cum), 
    linetype = "dashed",
    size = 1.2, 
    color = "grey30",
    lineend = "round"
  ) + 
  geom_label(
    aes(y = varianza, label = label), 
    nudge_y = 0.025
  ) + 
  scale_x_continuous(
    breaks = 1:13
  ) + 
  scale_y_continuous(
    labels = scales::percent_format()
  ) + 
  labs(
    x = "Componente",
    y = "Varianza"
  ) + 
  theme(
    panel.grid.minor.x = element_blank()
  )

variables <- as.data.frame(pca$var$coord)
variables$etiqueta <- rownames(pca$var$coord)
variables$x0 <- 0
variables$y0 <- 0
    
p2 <- ggplot(variables) + 
  geom_vline(xintercept = 0, linetype = "dashed", color = "gray30", alpha = 0.5) + 
  geom_hline(yintercept = 0, linetype = "dashed", color = "gray30", alpha = 0.5) +
  geom_circle(
    aes(x0 = x, y0 = y, r = r), 
    linetype = "dashed", color = "gray30", alpha = 0.5,
    data = data.frame(x = 0, y = 0, r = 1)
  ) + 
  geom_segment(
    aes(x = x0, y = y0, xend = Dim.1, yend = Dim.2),
    arrow = arrow(length = unit(0.15, "cm"), type ="closed"),
    size = 1.15,
    color = "grey30",
    show.legend = FALSE
  ) + 
  scale_color_manual(values = colores[c(1, 4)]) + 
  geom_label_repel(
    aes(Dim.1, Dim.2, label = etiqueta), 
    min.segment.length = 0,
    max.overlaps = 30
  ) + 
  lims(x = c(-1, 1), y = c(-1, 1)) + 
  labs(x = "Dimension 1", y = "Dimension 2")

p1 | p2
```

Luego de realizar el analisis de componentes principales, podemos observar 
que el porcentaje de variabilidad total explicada por las dos primeras 
componentes es de `r round(pca$eig[2, 3], 2)`%. Esto indica que la configuracion
en el plano principal conserva en muy buena manera la configuracion de los
datos en el espacio original.

En relacion a las variables que mas aportan a la formacion de las
componentes, podemos decir que todas las variables contribuyen de forma 
positiva a la primer componente, y que longitud del glomérulo es quien 
lo hace en  menor medida. Con respecto a la segunda componente, no se cuenta
con variables con correlaciones muy altas, pero si se puede notar que hay
dos grupos que se asocian a este componente de manera moderada. Por un lado, 
longitud y ancho de hoja junto a longitud del peciolo (de forma positiva) y días 
desde siembra hasta la aparicion del botón floral, dias hasta la floración, y 
dias hasta la madurez fisiológica (de forma negativa).

El panel derecho de la **Figura 1** tambien nos permite identificar grupos
de variables segun su correlacion. Podemos identificar a los siguientes tres
grupos que presentan correlacion muy alta entre las variables que los componen:

* Grupo 1: Longitud del glomérulo, diámetro del tallo, longitud de la panoja 
y altura de planta (medidas morfológicas de la planta y su fruto).
* Grupo 2: Longitud de la hoja, ancho de la hoja y longitud del peciolo 
(medidas morfológicas asociadas a la hoja).
* Grupo 3: Días desde siembra a botón floral, días desde siembra a floración 
y días desde siembra a madurez fisiológica (medidas temporales).

Se puede notar que el Grupo 1 presenta una correlacion moderada con los 
grupos 2 y 3, mientras que estos dos ultimos estan practicamente no 
correlacionados entre si ya que forman un angulo aproximado de 90 grados.

A partir de la **Figura 2** podemos hacer una caracterizacion de accesiones
de quinoa segun la procedencia.

En primer lugar, se puede notar que las accesiones del Altiplano poseen
valores bajos en la primer componente, y en torno al promedio o mas bien 
altos en la segunda. Esto nos permite decir que estas accesiones presentan 
valores pequeños en cuanto a las caracteristicas morfológicas de la hoja y 
de la planta, pero que sus variables temporales tambien son menor que el 
promedio. Es decir, la aparicion de boton floral, la floracion y la madurez 
fisiologica se dan mas tempranamente que en otras regiones.

Por otro lado, se tiene que las accesiones de Vallles Humedo y Seco presentan
similares valores en cuanto a la primer dimension, pero difieren en cuanto
a la segunda. Las accesiones del Valle Humedo suelen presentar valores
menor al promedio y mientras que las del Valle Seco son mayores. Asi,
podemos decir que en ambas procedencias se dan similares caracteristicas
en cuanto a las medidas morfologicas de la planta (de gran tamaño en ambos casos),
pero que las accesiones del Valle Seco suelen asociarse a mayor tamaño de hoja
y peciolo, mientras que las del Valle Humedo se asocian a mayor tiempo hasta
la aparicion del boton floral, floracion y madurez fisiológica.

Con respecto a Valles de Altura, podemos decir que presentan un 
comportamiento cercano al promedio en terminos de la primera componente
y estan en torno al promedio, o mas bien bajo el promedio, en cuanto a la segunda.
En otras palabras, se asocian a accesiones de tamano de planta promedio, 
tamaño de hoja tirando a bajo, y tiempos de floracion y madurez tardios.

```{r, fig.width=7, fig.height=4, fig.cap="Accesiones de Quinoa en el plano principal del ACP."}
pc1 <- pca$ind$coord[, 1]
pc2 <- pca$ind$coord[, 2]
etiquetas <- rownames(pca$ind$coord)
datos_cp <- as.data.frame(cbind(etiquetas, pc1, pc2))
colnames(datos_cp) <- c("IND","CP1", "CP2")

ggplot(datos_cp) + 
  geom_vline(xintercept = 0, linetype = "dashed", color = "gray30", alpha = 0.5) + 
  geom_hline(yintercept = 0, linetype = "dashed", color = "gray30", alpha = 0.5) +
  geom_point(aes(pc1, pc2), size = 4, color = "gray30") + 
  geom_label_repel(aes(pc1, pc2, label = IND), size=2.75) + 
  labs(
    x = "Coordenada 1",
    y = "Coordenada 2"
  )
```    

B) Realice un ACM con las variables cualitativas y compare las configuraciones 
de individuos provistas por ambas técnicas en el plano principal.

```{r, fig.width=7, fig.height=3.5}
acm <- MCA(cuali, graph = FALSE)
autovalores_vector <- as.vector(prop.table(acm$eig[, 1]))
autovalores <- data.frame(
  x = 1:15,
  varianza = autovalores_vector,
  varianza_cum = cumsum(autovalores_vector)
)
autovalores$label <- paste0(round(autovalores$varianza * 100), "%")
    
ggplot(autovalores, aes(x = x)) + 
  geom_hline(yintercept = 1, linetype = "dashed", color = "gray30", alpha = 0.5) + 
  geom_col(aes(y = varianza), fill = colores[1]) +
  geom_line(
    aes(y = varianza_cum), 
    linetype = "dashed",
    size = 1.2, 
    color = "grey30",
    lineend = "round"
  ) + 
  geom_label(
    aes(y = varianza, label = label), 
    nudge_y = 0.025
  ) + 
  scale_x_continuous(
    breaks = 1:13
  ) + 
  scale_y_continuous(
    labels = scales::percent_format()
  ) + 
  labs(
    x = "Componente",
    y = "Varianza"
  ) + 
  theme(
    panel.grid.minor.x = element_blank()
  )
```

El porcentaje de incercia explicado es por las primeras dos componentes es 
de `r round(acm$eig[2, 3], 2)`%, bastante menor que lo obtenido con ACP.
Esto indica que la representacion que obtenemos en el plano principal del
analisis obtenido con ACM no conserva la configuracion original de los datos
de la misma manera que lo hace el analisis ACP con las variables cuantiativas.

```{r, fig.cap="Contribucion de las variables a los dos primeros ejes."}
d <- as.data.frame(acm$var$eta2[, 1:2])
d$etiquetas <- rownames(d)

ggplot(d, aes(`Dim 1`, `Dim 2`)) + 
  geom_point(size = 3, color = colores[1]) +
  geom_text_repel(aes(label = etiquetas)) + 
  geom_vline(xintercept = 0, linetype = "dashed", color = "gray30", alpha = 0.5) + 
  geom_hline(yintercept = 0, linetype = "dashed", color = "gray30", alpha = 0.5) +
  labs(x = "Coordenada 1 (27.87%)", y = "Coordenada 2 (14.52%)") + 
  lims(x = c(0, 1), y = c(0, 1))
```

Las variables que mas aportan a la formacion de la Dimension 1 son Color de 
las estrias, Color de panoja a fin de antesis y Color de tallo. Esta contribucion
se da de manera practicamente exclusiva, ya que no se observa contribucion 
en la segunda dimension. Por otro lado, tipo de panoja y el color de la panoja
a la cosecha son las que mas contribuyen a la Dimension 2. Esta ultima
variable tambien contribuye moderadamente a la primera dimension. 

Finalmente notamos que la presencia de ramas, la forma de la panoja, y la 
presencia de axilas tienen muy poca contribucion a la formacion de cualquiera
de los dos ejes.

```{r,fig.width=7, fig.height=4, fig.cap="Representacion de individuos en el plano principal de ACM"}
datos_acm <- as.data.frame(acm$ind$coord[, 1:2])
datos_acm$etiqueta <- rownames(datos_acm)
datos_acm$color <- substr(datos_acm$etiqueta, 1, 2)
rownames(datos_acm) <- NULL
colnames(datos_acm) <- c("x", "y", "etiqueta", "color")

ggplot(datos_acm, aes(x, y)) +
  geom_hline(yintercept = 0, linetype = "dashed", color = "gray30", alpha = 0.5) +
  geom_vline(xintercept = 0, linetype = "dashed", color = "gray30", alpha = 0.5) +
  geom_point(aes(color = color), size = 2.5) +
  geom_label_repel(
    aes(label = etiqueta),
    min.segment.length = 0,
    max.overlaps = 30
  ) + 
  scale_color_manual(values = colores, guide = FALSE) + 
  lims(
    x = c(-1, 2.5)
  ) +
  labs(
    x = "Coordenada 1 (27.87%)",
    y = "Coordenada 2 (14.52%)",
    title = "Representacion de los Individuos"
  )
``` 

Se nota en la **Figura 4** que en el analisis ACM basado en las variables
cualitativas no permite formar agrupamientos en terminos del ambiente en 
el plano principal, a diferencia de lo que sucedio con el analisis ACP 
basado en variables cuantitativas.

Luego, si comparamos las configuraciones de individuos provistas por las dos
tecnicas realizadas, podemos concluir que las mismas parecen no ser 
homogeneas, ya que, como se pudo observar, una tecnica logra una 
diferenciacion por ambientes mientras que la otra no.

```{r}
dist_acp <- dist(pca$ind$coord[,1:2])
dist_acm <- dist(acm$ind$coord[,1:2])                
```

En la **Figura 5** podemos ver que las representaciones sobre el plano 
principal no son para nada concordantes. La correlacion entre las distancias 
en los planos principales es de `r round(cor(dist_acp, dist_acm), 3)`, lo
que indica, consistentemente con el grafico, la discrepancia entre
ambas representaciones.

Realice un AFM considerando como grupos a ambos tipos de variables.

C) Realice el análisis de la interestructura. ¿Qué puede decir de la relación existe entre los grupos?

```{r}
afm <- MFA(
  data, 
  group = c(ncol(cuanti), ncol(cuali)), 
  type = c("s", "n"), 
  ncp = 2, 
  name.group = c("Cuantitativas", "Cualitativas"),
  graph = FALSE
)
```

```{r}
kable(
  afm$group$Lg, 
  digits = 2,
  align = "c",
  caption = "Coeficiente $L_g$",
  format = "latex"
) %>% 
  kable_styling(font_size = 10, latex_options = "HOLD_position") %>% 
  kable_classic_2() 
```



```{r, fig.cap="Comparacion de distancias en el plano principal para ACP y ACM."}
concordancia_df <- data.frame(
  x = as.vector(dist_acp),
  y = as.vector(dist_acm)
)
ggplot(concordancia_df) + 
  geom_point(aes(x, y), size = 3, alpha = 0.7, color = "grey30") + 
  labs(
      x = "Distancia en el plano principal de ACP",
      y = "Distancia en el plano principal de ACM"
  )
```

Al obtener el Coeficiente $L_g$, el cual nos brinda una medida de estructura 
comun entre las variables Caulitativas y Cuantitativas, observamos en la 
**Tabla 1** que el mismo es de `r round(afm$group$Lg[2,1],2)`. Dado que se 
obtuvo un valor bajo, podemos decir que las variables del grupo "Cuantitativas" 
no estan correlacionadas con las del grupo "Cualitativas". Es decir, las 
configuraciones no tienen estructura en comun.

```{r}
kable(
    sqrt(afm$group$Lg), 
    digits = 2,
    align = "c",
    caption = "Coeficiente $N_g$",
    format = "latex"
) %>% 
  kable_styling(font_size = 10, latex_options = "HOLD_position") %>% 
  kable_classic_2() 
```

Al obtener una medida de dimensionalidad de cada grupo (coeficiente $N_g$), 
observamos que el grupo "Cualitativas" tiene una dimensionalidad mayor que 
"Cuantitativas"

```{r}
kable(
  afm$group$RV, 
  digits = 2,
  align = "c",
  caption = "Coeficiente RV"
) %>% 
  kable_styling(font_size = 10, latex_options = "HOLD_position") %>% 
  kable_classic_2() 
```

Tal como se intuyo al realizar el analisis por separado, las configuraciones
cualitativas y cuantitativas de las quinoas no son "homoteticas" entre si. 
Luego, al ser un valor bajo indica que los grupos de variables brindan 
informacion complementarria.

```{r, fig.cap="Caracterizacion de los grupos de variables en el plano principal AFM."}
d = as.data.frame(afm$group$coord)[, 1:2]
d$ambiente = rownames(d)
rownames(d) = NULL
colnames(d) = c("x", "y", "ambiente")

ggplot(d) +
  geom_hline(yintercept = 0, linetype = "dashed", color = "gray30", alpha = 0.5) +
  geom_vline(xintercept = 0, linetype = "dashed", color = "gray30", alpha = 0.5) +
  geom_point(aes(x, y, color = ambiente), size = 3) + 
  geom_label(aes(x, y, label = ambiente), nudge_x = -0.075, nudge_y = -0.075) + 
  scale_color_manual(values = colores[c(1, 3)], guide = FALSE) + 
  labs(
    x = "Coordenada 1 (22.98%)",
    y = "Coordenada 2 (20.55%)",
    title = "Representacion de los Grupos"
  ) +
  lims(x = c(0, 1), y = c(0, 1))
```

Si observamos la **Figura 6**, podemos ver que las variables 
Cuantitativas contribuyen unicamente a la formacion de la Coordenada 1,
mientras que las Cualitativas son las que contribuyen a la formacion de la 
Coordenada 2 del Analisis Factorial Multiple. Estas ultimas, presentan
una leve contribucion en la primer coordenada, que se corresponde con 
el coeficiente $N_g$ un poco mayor a 1 como es el 1.39 antes visto.

En la **Tabla 4** vemos que as variables Cualitativas que más aportan en la 
formación del eje 2 son  Color de Estrías y de Panoja a fin de antesis Púrpura

En la **Tabla 5** vemos que todas las variables cuantitativas contribuyen a la 
construccion del primer eje. El grupo de variables que mas contribuye es el de
medidas morfologicas de la planta (Altura de planta, diámetro del tallo), 
longitud de la panoja y  las caracteristicas temporales (Días de siembra a boton 
floral y dias desde siembra a floracion). Las medidas morfologicas de la hoja 
contribuyen de menor manera. 
Esto nos permite decir que individuos que presenten valores altos en la primer 
componente van a ser de plantas y hojas grandes, pero que demoran mas en
presentar el boton floral, en florecer y madurar fisiologicamente.

En cambio, solo las variables morfologicas de la hoja contribuyen a la 
segunda componente (LONGHO, ANCHOHO y LONGPEC).

```{r}
# Contribucion a los ejes
kable(
  afm$quali.var$contrib[,1:2], 
  digits = 2,
  align = "c",
  caption  = "Contribuciones a los Ejes - Cualitativas"
) %>% 
  kable_styling(font_size = 9, latex_options = "HOLD_position") %>% 
  kable_classic_2()
```


```{r}
kable(
  afm$quanti.var$contrib[,1:2],
  digits = 2,
  align = "c",
  caption  = "Contribuciones a los Ejes - Cuantitativas"
) %>% 
  kable_styling(font_size = 9, latex_options = "HOLD_position") %>% 
  kable_classic_2()
```

D) ¿Existe un agrupamiento de individuos por zona?

Al observar la **Figura 7** podemos referenciar algunos agrupamientos según 
la zona de procedencia. El primer grupo que podemos mencionar es el 
conformado por las variedades VA466 y VA465, ambas procedentes de 
Valles de Altura; el resto de las variedades de Valles de Altura pueden 
asociarse en un segundo grupo. El tercer grupo que puede identificarse está 
conformado por las variedades procedentes de Altiplano; y por último, el cuarto 
agrupamiento se compone por las que son procedentes de Valles Húmedos y Secos,
no pudiendo distinguir entre estas dos zonas. 

Cabe descatar que hay dos accesiones, VS414 y VH458, que se alejan del cuarto
agrupamiento; probablemente se deba a que presenten valores más altos en la 
configuración Cualitativa que el resto de las Quinoas procedentes de su misma zona.

```{r}
datos_afm <- as.data.frame(afm$ind$coord)
datos_afm$etiqueta <- rownames(datos_afm)
datos_afm$color <- substr(datos_afm$etiqueta, 1, 2)
rownames(datos_afm) <- NULL
colnames(datos_afm) <- c("x", "y", "etiqueta", "color")
```

```{r, fig.width=7, fig.height=4, fig.cap="Representacion de individuos consenso en el plano principal de AFM"}
ggplot(datos_afm, aes(x, y)) +
  geom_hline(yintercept = 0, linetype = "dashed", color = "gray30", alpha = 0.5) +
  geom_vline(xintercept = 0, linetype = "dashed", color = "gray30", alpha = 0.5) +
  geom_point(aes(color = color), size = 2.5) +
  geom_label_repel(
    aes(label = etiqueta),
    min.segment.length = 0,
    max.overlaps = 30
  ) + 
  scale_color_manual(values = colores, guide = FALSE) + 
  lims(
    x = c(-2, 2), 
    y = c(-1.5, 3)
  ) + 
  labs(
    x = "Coordenada 1 (22.98%)",
    y = "Coordenada 2 (20.55%)",
    title = "Representacion de los Individuos consenso"
  )
```

```{r}
color_fct <- as.factor(rep(1:4, 6))
consenso <- as.data.frame(afm$ind$coord)[1:2]
consenso$etiqueta <- rownames(consenso)
rownames(consenso) <- NULL
colnames(consenso) <- c("dim_1", "dim_2", "etiqueta")

parciales <- as.data.frame(afm$ind$coord.partiel)[1:2]
etiquetas <- strsplit(rownames(parciales), ".", fixed = "TRUE")
parciales$etiqueta <- sapply(etiquetas, function(x) x[[1]])
parciales$tipo <- sapply(etiquetas, function(x) x[[2]])
parciales$color <- rep(color_fct, each = 2)
rownames(parciales) <- NULL
colnames(parciales) <- c("dim_1", "dim_2", "etiqueta", "tipo", "color")

segmentos <- cbind(
  parciales[parciales$tipo == "Cuantitativas", 1:2], 
  parciales[parciales$tipo == "Cualitativas", 1:2]
)
names(segmentos) <- c("x0", "y0", "x1", "y1")
segmentos$color <- color_fct
```


```{r, fig.width=7, fig.height=4, fig.cap="Caracterizaciones parciales y de consenso mediante AFM."}
ggplot(parciales) + 
  geom_vline(xintercept = 0, linetype = "dashed", color = "gray30", alpha = 0.5) + 
  geom_hline(yintercept = 0, linetype = "dashed", color = "gray30", alpha = 0.5) +
  geom_segment(
    aes(x0, y0, xend=x1, yend=y1, color=color),
    show.legend = FALSE,
    data = segmentos
  ) + 
  geom_point(
    aes(dim_1, dim_2, shape = tipo, color = color),
    size = 2
  ) + 
  geom_point(
    aes(dim_1, dim_2),
    size = 0.75,
    data = consenso
  ) + 
  geom_label_repel(
    aes(dim_1, dim_2, label = etiqueta), 
    min.segment.length = 0,
    max.overlaps = 30,
    size = 2.5,
    data = consenso
  ) + 
  scale_color_manual(values = colores, guide = FALSE) + 
  scale_shape_discrete(name = "Datos") + 
  theme(
    legend.position = "top",
    axis.title = element_blank()
  )
```

A través de la **Figura 8** se puede confirmar lo comentado anteriormente; los 
individuos VS414 y VH458 se apartan del grupo conformado por Valles Húmedos y
Secos ya que poseen valores mas altos de la configuración cualitativa.

E) Caracterice los grupos de individuos a través de todas las variables.

Las accesiones VA466 y VA465 que conforman el primer grupo, se 
caracterizan por tener el color de las estrias y de la panoja a fin de antesis
de color púrpura. Además, estas accesiones tienen un comportamiento en torno 
al promedio con respecto a las variables cuantitativas, es decir, son de plantas 
y hojas moderadas, y el tiempo que demoran en presentar el boton floral, en 
florecer y madurar fisiologicamente también es moderado.


El segundo grupo, conformado por las restantes accesiones procedentes de Valles 
de Altura, comparten las mismas características en cuanto a la morfología y 
medidas temporales, pero se diferencian de las procedentes de su misma zona 
por tener características cualitativas distintas, principalmente por no poseer
estrías y panoja a fin de antesis de color púrpura. 

El tercer grupo, ubicado en la esquina inferior izquierda se caracteriza por 
poseer plantas y hojas pequeñas, pero de rápida floración y maduración fisiológica.
Al igual que el grupo 2, no poseen estrías y panoja a fin de antesis de color púrpura.

El cuarto grupo, Valles Húmedos y Secos, comparten las mismas características 
cualitativas que el segundo y tercer grupo, pero en cuanto a sus características
morfológicas y temporales podemos decir que este grupo presenta valores más 
bien altos, es decir tienden a ser plantas grandes, y la floracion
y maduracion fisiologica tiende a ser lenta.
    