---
title: "Ejercicio 4"
output: 
  pdf_document:
    extra_dependencies: ["float"]
editor_options: 
  chunk_output_type: console
---

```{r setup, include=FALSE}
knitr::opts_chunk$set(
  echo = FALSE, message = FALSE, warning = FALSE, fig.align = "center",
  fig.pos = "H", out.extra = "", fig.height = 3.5, fig.width = 6
)
colores <- c("#003f5c", "#7a5195", "#ef5675", "#ffa600")
set.seed(1234)

library(dplyr)
library(FactoMineR)
library(factoextra)
library(ggplot2)
library(ggforce)
library(ggrepel)
library(kableExtra)
```

Los datos del archivo hongos.csv se refieren a 8 sitios (primera vía) que 
corresponden a chacras identificadas por zona (centro/este del Alto Valle de 
Río Negro) y por sistema de cultivo (orgánico/tradicional), caracterizadas a 
través del recuento de hongos por género (en unidades formadoras de colonias 
por metro de aire) (segunda vía) y a lo largo de las cuatro estaciones 
(tercer vía).

```{r}
datos <- read.csv2(
    here::here("data", "raw", "hongos.csv"),
    row.names = 1
)
```

```{r}
mfa <- MFA(
  datos, 
  group = c(12, 12, 10, 11), 
  type = c("f", "f", "f", "f"), 
  ncp = 2, 
  name.group = c(
    "invierno", 
    "verano",
    "primavera",
    "otoño"
  ),
  graph = FALSE
)
```

A) Interprete los coeficientes Lg, Rv y Ng. Analice el gráfico de las 
condiciones y el de ejes parciales.

```{r}
kable(
  mfa$group$Lg,
  digits = 3,
  align = "c",
  caption = "Coeficiente $L_g$",
  format = "latex"
) %>%
  kable_styling(font_size = 10, latex_options = "HOLD_position") %>%
  kable_classic_2()
```

El coeficiente $L_g$ demustra que otoño e invierno, comparten mucha inercia. 
Por el contrario entre otoño y verano se observa el menor valor, por lo cual 
habrían de compartir menor estructura. 

```{r}
Ng <- as.matrix(sqrt(diag(mfa$group$Lg)))
kable(
  Ng,
  digits = 2,
  align = "c",
  format = "latex",
  caption = "Coeficiente $N_g$"
) %>%
  kable_styling(font_size = 10, latex_options = "HOLD_position") %>%
  kable_classic_2()
```

El coeficiente $N_g$ demuestra que a los grupos de verano y primavera se los puede 
pensar como unidimensional, mientras que invierno y otoño requieren una mayor 
dimensión en su representación.

```{r}
kable(
  mfa$group$RV,
  digits = 3,
  align = "c",
  format = "latex",
  caption = "Coeficiente RV"
) %>%
  kable_styling(font_size = 10, latex_options = "HOLD_position") %>%
  kable_classic_2()
```

Al analizar la tabla RV, la cual estandariza los coeficientes, se observa que 
ningún grupo es tán similar al otro. Aunque existe un grado de similaridad no 
despreciable, esta no es tan fuerte entre las variables. La 
relación entre verano y otoño se destaca ya que es la de 
menor similaridad, al igual que la de otoño primavera por ser la más 
intensa.

En el gráfico de las condiciones se observa aquello que se intuía en las tablas 
anteriores: primavera y verano tienen un componente casi exclusivo de la 
dimensión 1, mientras que invierno necesita de ambas dimensiones. Otoño poseé 
un comportamiento un poco más intermedio, aunque cercano a primavera-verano.

```{r}
mfa_groups_data <- as.data.frame(mfa$group$coord)[, 1:2]
mfa_groups_data$temporada <- rownames(mfa_groups_data)
rownames(mfa_groups_data) = NULL
colnames(mfa_groups_data) = c("x", "y", "temporada")

ggplot(mfa_groups_data, aes(x, y)) +
  geom_hline(yintercept = 0, linetype = "dashed", color = "gray30", alpha = 0.5) +
  geom_vline(xintercept = 0, linetype = "dashed", color = "gray30", alpha = 0.5) +
  geom_point(aes(color = temporada), size = 3) + 
  geom_text_repel(aes(label = temporada)) + 
  scale_color_manual(values = colores, guide = FALSE) + 
  labs(
    x = "Coordenada 1 (44.17%)",
    y = "Coordenada 2 (19.68%)",
    title = "Representacion de los Grupos"
  ) +
  lims(x = c(0, 1), y = c(0, 1))
```

En el gráfico de ejes parciales se observa que otoño y primavera comparten su 
representación, y en cambio invierno y verano tienden a tener un comportamiento 
propio.

```{r, fig.width = 6, fig.height = 6, out.width="60%", fig.cap="Ejes Parciales"}
mfa_partial_axes_data <- as.data.frame(mfa$partial.axes$coord)
colnames(mfa_partial_axes_data) <- c("x1", "y1")
mfa_partial_axes_data$x0 <- 0
mfa_partial_axes_data$y0 <- 0
mfa_partial_axes_data$etiqueta <- rownames(mfa_partial_axes_data)
color <- strsplit(rownames(mfa_partial_axes_data), ".", fixed = TRUE)
mfa_partial_axes_data$grupo <- sapply(color, `[[`, 2)

ggplot(mfa_partial_axes_data) + 
    geom_vline(xintercept = 0, linetype = "dashed", color = "gray30", alpha = 0.5) + 
    geom_hline(yintercept = 0, linetype = "dashed", color = "gray30", alpha = 0.5) +
    geom_circle(
      aes(x0 = x, y0 = y, r = r), 
      linetype = "dashed", color = "gray30", alpha = 0.5,
      data = data.frame(x = 0, y = 0, r = 1)
    ) + 
    geom_segment(
      aes(x = x0, y = y0, xend = x1, yend = y1, color = grupo),
      arrow = arrow(length = unit(0.15, "cm"), type ="closed"),
      size = 1.15
    ) + 
    geom_text_repel(
      aes(x1, y1, label = etiqueta)
    ) + 
    scale_color_manual(values = colores) + 
    lims(x = c(-1, 1), y = c(-1, 1)) + 
    labs(x = "Coordenada 1", y = "Coordenada 2", color = "Grupo") + 
    theme(legend.position = "top")
```

B) ¿Hay un agrupamiento de los sitios por zona o sistema de cultivo?

```{r, fig.cap="Configuración de Concenso"}
mfa_ind_data <- as.data.frame(mfa$ind$coord)
mfa_ind_data$etiqueta <- rownames(mfa_ind_data)

ggplot(mfa_ind_data, aes(Dim.1, Dim.2)) + 
  geom_vline(xintercept = 0, linetype = "dashed", color = "gray30", alpha = 0.5) + 
  geom_hline(yintercept = 0, linetype = "dashed", color = "gray30", alpha = 0.5) +
  geom_point(size = 2.5, color = colores[1]) +
  geom_text_repel(aes(label = etiqueta))   +
  labs(x = "Coordenada 1", y = "Coordenada 2")
```

Al analizar a los individuos en función de su configuración de concenso se 
oberva que la primera dimensión permitiría separar aquellas zonas centro de las 
zonas este. Un análisis más atento denota que el primer eje ordena de izquierda 
a derecha el sistema de cultivo orgánico de 1 a 4 y el segundo componente ordena
de abajo a arriba el sistema de cultivo tradicional de 1 a 4. Respecto a los
agrupamientos, no hay una tendencia clara en las configuraciones de consenso.

C) ¿Qué puede decir sobre la similitud de los sitios en las distintas estaciones?

Visualmente, se observa que existe mucha variabilidad de las estaciones alredor 
de la "configuración de consenso" o coordenadas globales. En otoño y
primavera, tiende a existir más similitud entre los sitios cercanos al origen de
coordenadas (**Figura 3**).

D) Analice los cocientes de inercia por eje (1 y 2) y por individuo.

```{r}
kable(
  mfa$inertia.ratio,
  digits = 3,
  align = "c",
  caption = "Ratio de Inercia"
) %>%
  kable_styling(font_size = 10, latex_options = "HOLD_position") %>%
  kable_classic_2()
```

Como puede verse en la tabla del cociente de inercia, los puntos parciales están
más concentrados sobre el primer eje que sobre el segundo eje.

```{r, fig.width=7, fig.height=5, fig.cap="Grafico de individuos: Consenso y Parciales"}
fviz_mfa(mfa, repel = TRUE) + 
  labs(x = "Coordenada 1 (44.2%)", y = "Coordenada 2 (19.7%)") +
  scale_linetype_manual(values = rep("solid", 4)) + 
  scale_color_manual(values = colores) + 
  labs(
    x = "Coordenada 1 (44.17%)", 
    y = "Coordenada 2 (19.68%)", 
    color = "Estacion",
    title = "Grafico de individuos: Consenso y Parciales"
  ) + 
  guides(linetype = FALSE) + 
  theme_grey() + 
  theme(legend.position = "top")
```

```{r}
kable(
  mfa$ind$within.inertia,
  digits = 3,
  align = "c",
  caption = "Inercia por Individuo"
) %>%
  kable_styling(font_size = 10, latex_options = "HOLD_position") %>%
  kable_classic_2()
```

Respecto de la inercia de los individuos, Trad2_ZonaEste y Trad4_ZonaCentro poseen una representación equilibrada de consenso. 
Con respecto a la primer componente, podemos observar que Org1_ZonaEste, Org4_ZonaCentro y Trad3_ZonaCentro poseen mayor variabilidad a lo largo de la misma.
Luego, puede comentarse que Org2_ZonaEste, Org3_ZonaCentro y Trad1_ZonaEste poseen mayor variabilidad a lo largo del segundo componente. 

E) Analice el comportamiento de los géneros de hongos CL, BO, AL y EP en las 
distintas estaciones.


```{r, fig.width=8, fig.height=4, fig.cap="Comportamiento de los Géneros"}
estaciones <- c("o" = "otoño", "i" = "invierno", "p" = "primavera", "v" = "verano")
mfa_freq_data <- as.data.frame(mfa$freq$coord)
mfa_freq_data$genero <- substr(rownames(mfa_freq_data), 1, 2)
mfa_freq_data$estacion <- estaciones[substr(rownames(mfa_freq_data), 3, 3)]

ggplot(mfa_freq_data, aes(Dim.1, Dim.2)) + 
  geom_vline(xintercept = 0, linetype = "dashed", color = "gray30", alpha = 0.5) + 
  geom_hline(yintercept = 0, linetype = "dashed", color = "gray30", alpha = 0.5) +
  geom_point(aes(color = estacion), size=2) +
  geom_text_repel(
    aes(label = genero)
  ) + 
  scale_color_manual(values = colores) + 
  labs(x = "Coordenada 1 (44.17%)", y = "Coordenada 2 (19.68%)", color = "Estacion") + 
  theme(
    legend.position = "top",
    axis.title = element_blank()
  )
```

El género de hongos BO posee notable variabilidad a lo largo de las estaciones, 
aunque su emplazamiento en las coordenadas es marcado ya que se localiza en el
extremo derecho del gráfico, sobre los valores  positivos de la dimensión 1. 
Por otra parte, puede observarse que el género CL posee poca variación a lo largo
de las estaciones y, además, se concentra cerca del origen. 
Con respecto al género AL, puede decirse que el mismo posee considerable variación 
y se encuentra en el cuadrante superior izquierdo. 
Finalmente, el género EP posee un comportamiento similar a AL. 

Nótese que si se grafican las correlaciones, se obtienen los mismos resultados:

```{r, fig.width = 4.5, fig.height = 4.5, out.width="50%"}

aux <- mfa$global.pca$var$cor
aux <- aux[grepl("BO", rownames(aux)) | grepl("CL", rownames(aux)) | grepl("AL", rownames(aux)) | grepl("EP", rownames(aux)),]


mfa_partial_axes_data <- as.data.frame(aux)
colnames(mfa_partial_axes_data) <- c("x1", "y1")
mfa_partial_axes_data$x0 <- 0
mfa_partial_axes_data$y0 <- 0
mfa_partial_axes_data$etiqueta <- rownames(aux)
color <- substr(rownames(aux),3,3)
mfa_partial_axes_data$grupo <- color

ggplot(mfa_partial_axes_data) + 
    geom_vline(xintercept = 0, linetype = "dashed", color = "gray30", alpha = 0.5) + 
    geom_hline(yintercept = 0, linetype = "dashed", color = "gray30", alpha = 0.5) +
    geom_circle(
      aes(x0 = x, y0 = y, r = r), 
      linetype = "dashed", color = "gray30", alpha = 0.5,
      data = data.frame(x = 0, y = 0, r = 1)
    ) + 
    geom_segment(
      aes(x = x0, y = y0, xend = x1, yend = y1, color = grupo),
      arrow = arrow(length = unit(0.15, "cm"), type ="closed"),
      size = 1.15
    ) + 
    geom_text_repel(
      aes(x1, y1, label = etiqueta)
    ) + 
    scale_color_manual(values = colores) + 
    lims(x = c(-1, 1), y = c(-1, 1)) + 
    labs(x = "Coordenada 1", y = "Coordenada 2", color = "Grupo") + 
    theme(legend.position = "top")
```

F) Caracterice las principales asociaciones entre las distintas condiciones 
consideradas (zona, sistema de cultivo, estación y géneros).

En función de los resultados anteriores, se puede establecer que invierno presenta
una estructura tanto más rica en términos de frecuencias resultantes que el resto de las estaciones
para con los hongos, siendo primavera y verano aquellas mas sencillas de caracterizar. 
En cuanto a las locaciones, es posible utilizar la primer coordenada para diferenciar
la zona centro de la este. A su vez, si se proyectaran los datos de los 
establecimientos de método tradicional de cultivo, las frecuencias de los establecimientos
establecerían un gradiente que coincide con la numeración del mismo. Lo mismo
sucede que fuera a proyectarse los datos de los cultivos con métodos orgánicos sobre 
el eje dos, con lo cual se insta a estudiar con mayor profundidad el criterio de
selección de los establecimientos productivos. 
Respecto a las variedades de hongos, se nota que existe una gran variabilidad de
resultados en las frecuencias a medida que cambian las estaciones. 
Cabe destacar los resultados de la variedad BO, ya que presentó una fuerte concordancia 
en sus resultados a lo largo de las estaciones, y se espera que la misma se adapte
bien a aquellos establecimientos con métodos de cultivos orgánicos. Por último, se espera 
que los establecimientos de la zona centro puedan aprovechar específicamente 
dicha variedad.

