---
title: "Ejercicio 5"
output: 
  pdf_document:
    extra_dependencies: ["float"]
editor_options: 
  chunk_output_type: console
---

```{r setup, include=FALSE}
knitr::opts_chunk$set(
  echo = FALSE, message = FALSE, warning = FALSE, fig.align = "center",
  fig.pos = "H", out.extra = "", fig.height = 3.5, fig.width = 5
)
colores <- c("#003f5c", "#7a5195", "#ef5675", "#ffa600")

set.seed(1234)

library(ade4)
library(FactoMineR)
library(ggplot2)
library(here)
```

Retome los datos del archivo MAIZ.csv. Realice un análisis STATIS y obtenga la
matriz de distancias euclídeas entre individuos en el plano principal. Compare 
dicha matriz con las obtenidas a partir de AFM y APG.

### Estimación

A continuación, se detalla el procedimiento

```{r echo=TRUE}
# Datos
datos_m1 <- read.csv2(
  here("data", "raw", "MAIZ1.csv"), row.names = 1, stringsAsFactors = FALSE
)
datos_m2 <- read.csv2(
  here("data", "raw", "MAIZ2.csv"), row.names = 1, stringsAsFactors = FALSE
)
datos <- cbind(datos_m1, datos_m2)
```


```{r echo=TRUE}
# STATIS
bloques <- as.integer(c(10, 10))
nombres <- c("Pergamino", "Ferre")
names(bloques) <- nombres
k <- ktab.data.frame(data.frame(scale(datos)), bloques)
s <- statis(k, scannf = FALSE, nf = 2, tol = 1e-07)
dist_statis <- dist(s$C.li, method = "euclidean")
```


```{r echo=TRUE}
# AFM
mfa <- MFA(
  base = datos, 
  group = c(10, 10), 
  type = c("s", "s"), 
  name.group = c("Pergamino", "Ferre"),
  graph = FALSE
)
dist_mfa <- dist(mfa$ind$coord[, 1:2])
```


```{r echo=TRUE}
# APG.
acp_m1 <- PCA(datos_m1, ncp = 10, graph = FALSE)
acp_m2 <- PCA(datos_m2, ncp = 10, graph = FALSE)
df <- data.frame(cbind(acp_m1$ind$coord, acp_m2$ind$coord))
gpa <- GPA(df, group = c(10, 10), name.group = c("Pergamino", "Ferrre"), graph = FALSE)
dist_gpa <- dist(gpa$consensus[, 1:2])
```

### Comparación de AFM - STATIS

```{r}

concordancia_df <- data.frame(
  x = as.vector(dist_gpa),
  y = as.vector(dist_statis)
)


ggplot(concordancia_df) + 
  geom_point(aes(x, y), size = 3, alpha = 0.7, color = "grey30") + 
  labs(
      x = "Distancia en el plano principal de APG",
      y = "Distancia en el plano principal de STATIS",
      title = paste(
        "Correlacion", 
        round(cor(dist_gpa, dist_statis), 4)
      )
  )
```

La correlación entre ambas matrices es de 0.9950


### Comparación de AFM - STATIS


```{r}

concordancia_df <- data.frame(
  x = as.vector(dist_mfa),
  y = as.vector(dist_statis)
)

ggplot(concordancia_df) + 
  geom_point(aes(x, y), size = 3, alpha = 0.7, color = "grey30") + 
  labs(
      x = "Distancia en el plano principal de AFM",
      y = "Distancia en el plano principal de STATIS",
      title = paste(
        "Correlacion", 
        round(cor(dist_mfa, dist_statis), 4)
      )
  )
```

La correlación entre ambas matrices es de 0.9991


### Conclusión

STATIS y AFM coinciden mejor en término de sus configuraciones. Se observa que hay mayor variabilidad para aquellas distancias con menor valor.

