---
title: "Ejercicio 2"
output: 
  pdf_document:
    extra_dependencies: ["float"]
editor_options: 
  chunk_output_type: console
---

```{r setup, include=FALSE}
knitr::opts_chunk$set(
  echo = FALSE, message = FALSE, warning = FALSE, fig.align = "center",
  fig.pos = "H", out.extra = "", fig.height = 3.5, fig.width = 5.5
)
colores <- c("#003f5c", "#7a5195", "#ef5675", "#ffa600")
```

```{r}
library(cluster)
library(dplyr)
library(FactoMineR)
library(ggplot2)
library(ggforce)
library(ggrepel)
library(kableExtra)
library(patchwork)
```

Los datos del archivo QUINOA corresponden a 24 accesiones de quinoa nativa del 
Noroeste Argentino conservadas en el Banco de Germoplasma, caracterizadas a 
través de 10 variables cuantitativas y 8 variables cualitativas. En el 
identificador de cada accesión se encuentra la indicación de la procedencia del 
mismo: AL (altiplano), VA (Valles de altura), VS (Valles secos), 
VH (Valles húmedos orientales).

A) Realice un ACP con las variables cuantitativas.

    ```{r}
    data <- read.csv2(
      here::here("data", "raw", "QUINOA.csv"), 
      row.names = 1, 
      stringsAsFactors = FALSE
    )
    cuanti <- data %>%
      select(
        DIAMTAL, ALTPL, LONGHO, ANCHOHO, LONGPEC,
        LONGPAN, LONGGLO, DSBF, DSFL, DSMF
      )
    cuali <- data %>%
      select(AX, CEstrias, CTallo, PoRAMA, CFA,  Cco, TP, FP)
    pca <- PCA(cuanti, ncp = 2, graph = FALSE)
    ```

    ```{r, fig.width=9, fig.height=4.5, fig.cap="Izquierda: porcentaje de varianza retenido por cada componente. Derecha: Correlacion de las variables con los componentes."}
    autovalores_vector <- as.vector(prop.table(pca$eig[, 1]))
        autovalores <- data.frame(
          x = 1:10,
          varianza = autovalores_vector,
          varianza_cum = cumsum(autovalores_vector)
        )
    autovalores$label <- paste0(round(autovalores$varianza * 100), "%")
    
    p1 <- ggplot(autovalores, aes(x = x)) + 
      geom_hline(yintercept = 1, linetype = "dashed", color = "gray30", alpha = 0.5) + 
      geom_col(aes(y = varianza), fill = colores[1]) +
      geom_line(
        aes(y = varianza_cum), 
        linetype = "dashed",
        size = 1.2, 
        color = "grey30",
        lineend = "round"
      ) + 
      geom_label(
        aes(y = varianza, label = label), 
        nudge_y = 0.025
      ) + 
      scale_x_continuous(
        breaks = 1:13
      ) + 
      scale_y_continuous(
        labels = scales::percent_format()
      ) + 
      labs(
        x = "Componente",
        y = "Varianza"
      ) + 
      theme(
        panel.grid.minor.x = element_blank()
      )
    
    variables <- as.data.frame(pca$var$coord)
    variables$etiqueta <- rownames(pca$var$coord)
    variables$x0 <- 0
    variables$y0 <- 0
        
    p2 <- ggplot(variables) + 
      geom_vline(xintercept = 0, linetype = "dashed", color = "gray30", alpha = 0.5) + 
      geom_hline(yintercept = 0, linetype = "dashed", color = "gray30", alpha = 0.5) +
      geom_circle(
        aes(x0 = x, y0 = y, r = r), 
        linetype = "dashed", color = "gray30", alpha = 0.5,
        data = data.frame(x = 0, y = 0, r = 1)
      ) + 
      geom_segment(
        aes(x = x0, y = y0, xend = Dim.1, yend = Dim.2),
        arrow = arrow(length = unit(0.15, "cm"), type ="closed"),
        size = 1.15,
        color = "grey30",
        show.legend = FALSE
      ) + 
      scale_color_manual(values = colores[c(1, 4)]) + 
      geom_label_repel(
        aes(Dim.1, Dim.2, label = etiqueta), 
        min.segment.length = 0,
        max.overlaps = 30
      ) + 
      lims(x = c(-1, 1), y = c(-1, 1)) + 
      labs(x = "Dimension 1", y = "Dimension 2")
    
    p1 | p2
    ```

    Luego de realizar el analisis de componentes principales, podemos observar 
    que el porcentaje de variabilidad total explicada por las dos primeras 
    componentes es de `r round(pca$eig[2, 3], 2)`%; el
    `r round(pca$eig[1, 2], 2)`% corresponde a la primera componente, mientras 
    que el `r round(pca$eig[2, 2], 2)`% restante corresponde a la segunda componente.
    Esto indica que la configuracion en el plano principal conserva en muy buena
    manera la configuracion de los datos en el espacio original.

    En relacion a las variables que mas aportan a la formacion de las
    componentes, podemos decir que todas las variables contribuyen de forma 
    positiva a la primer componente, y que longitud del glomérulo es quien 
    lo hace en  menor medida. Con respecto a la segunda componente, se puede 
    notar que las variables que mas aportan son Longitud y Ancho de la hoja
    (de forma positiva) y días desde siembra a botón floral y a floración 
    (de forma negativa).
    
    El panel derecho de la **Figura 1** tambien nos permite identificar grupos
    de variables segun su correlacion. Podemos identificar a los siguientes tres
    grupos que presentan correlacion muy alta entre sus variables: 
    
    * Grupo 1: Longitud del glomérulo, diámetro del tallo, longitud de la panoja 
    y altura de planta (medidas morfológicas de la planta y su fruto).
    * Grupo 2: Longitud de la hoja, ancho de la hoja y longitud del peciolo 
    (medidas morfológicas asociadas a la hoja).
    * Grupo 3: Días desde siembra a botón floral, días desde siembra a floración 
    y días desde siembra a madurez fisiológica (medidas temporales).

    Se puede notar que el Grupo 1 presenta una correlacion moderada con los 
    grupos 2 y 3, mientras que estos dos ultimos estan practicamente no 
    correlacionados entre si ya que forman un angulo aproximado de 90 grados.

    A partir de la **Figura 2** podemos hacer una caracterizacion de accesiones
    de quinoa segun la procedencia.
    
    En primer lugar, se puede notar que las accesiones del Altiplano poseen
    valores bajos en la primer componente, y en torno al promedio o mas bien 
    altos en la segunda. Esto nos permite decir que estas accesiones presentan 
    valores pequeños en cuanto a las caracteristicas morfológicas de la hoja y 
    de la planta, pero que sus variables temporales tambien son menor que el 
    promedio. Es decir, la aparicion de boton floral, la floracion y la madurez 
    fisiologica se dan mas tempranamente que en otras regiones.
    
    Por otro lado, se tiene que las accesiones de Vallles Humedo y Seco presentan
    similares valores en cuanto a la primer dimension, pero difieren en cuanto
    a la segunda. Las accesiones del Valle Humedo suelen presentar valores
    menor al promedio y mientras que las del Valle Seco son mayores. Asi,
    podemos decir que en ambas procedencias se dan similares caracteristicas
    en cuanto a las medidas morfologicas de la planta (de gran tamaño en ambos casos),
    pero que las accesiones del Valle Seco suelen asociarse a mayor tamaño de hoja
    y peciolo, mientras que las del Valle Humedo se asocian a mayor tiempo hasta
    la aparicion del boton floral, floracion y madurez fisiológica.
  
    Con respecto a Valles de Altura, podemos decir que presentan un 
    comportamiento cercano al promedio en terminos de la primera componente
    y estan en torno al promedio, o mas bien bajo el promedio, en cuanto a la segunda.
    En otras palabras, se asocian a accesiones de tamano de planta promedio, 
    tamaño de hoja tirando a bajo, y tiempos de floracion y madurez tardios.

    ```{r, fig.width=7, fig.height=4, fig.cap="Accesiones de Quinoa en el plano principal del ACP."}
    pc1 <- pca$ind$coord[, 1]
    pc2 <- pca$ind$coord[, 2]
    etiquetas <- rownames(pca$ind$coord)
    datos_cp <- as.data.frame(cbind(etiquetas, pc1, pc2))
    colnames(datos_cp) <- c("IND","CP1", "CP2")
    
    ggplot(datos_cp) + 
      geom_vline(xintercept = 0, linetype = "dashed", color = "gray30", alpha = 0.5) + 
      geom_hline(yintercept = 0, linetype = "dashed", color = "gray30", alpha = 0.5) +
      geom_point(aes(pc1, pc2), size = 4, color = "gray30") + 
      geom_label_repel(aes(pc1, pc2, label = IND), size=2.75) + 
      labs(
        x = "Coordenada Principal 1",
        y = "Coordenada Principal 2"
      )
    ```    

A) Realice un ACM con las variables cualitativas y compare las configuraciones 
de individuos provistas por ambas técnicas en el plano principal.

    ```{r, fig.width=7, fig.height=3.5}
    acm <- MCA(cuali, graph = FALSE)
    autovalores_vector <- as.vector(prop.table(acm$eig[, 1]))
    autovalores <- data.frame(
      x = 1:15,
      varianza = autovalores_vector,
      varianza_cum = cumsum(autovalores_vector)
    )
    autovalores$label <- paste0(round(autovalores$varianza * 100), "%")
        
    ggplot(autovalores, aes(x = x)) + 
      geom_hline(yintercept = 1, linetype = "dashed", color = "gray30", alpha = 0.5) + 
      geom_col(aes(y = varianza), fill = colores[1]) +
      geom_line(
        aes(y = varianza_cum), 
        linetype = "dashed",
        size = 1.2, 
        color = "grey30",
        lineend = "round"
      ) + 
      geom_label(
        aes(y = varianza, label = label), 
        nudge_y = 0.025
      ) + 
      scale_x_continuous(
        breaks = 1:13
      ) + 
      scale_y_continuous(
        labels = scales::percent_format()
      ) + 
      labs(
        x = "Componente",
        y = "Varianza"
      ) + 
      theme(
        panel.grid.minor.x = element_blank()
      )
    ```

    El porcentaje de incercia explicado es por las primeras dos componentes es 
    de `r round(acm$eig[2, 3], 2)`%, bastante menor que lo obtenido con ACP.
    Esto indica que la representacion que obtenemos en el plano principal del
    analisis obtenido con ACM no conserva la configuracion original de los datos
    de la misma manera que lo hace el analisis ACP con las variables cuantiativas.
    
    ```{r, fig.cap="Contribucion de las variables a los dos primeros ejes."}
    d <- as.data.frame(acm$var$eta2[, 1:2])
    d$etiquetas <- rownames(d)

    ggplot(d, aes(`Dim 1`, `Dim 2`)) + 
      geom_point(size = 3, color = colores[1]) +
      geom_text_repel(aes(label = etiquetas)) + 
      geom_vline(xintercept = 0, linetype = "dashed", color = "gray30", alpha = 0.5) + 
      geom_hline(yintercept = 0, linetype = "dashed", color = "gray30", alpha = 0.5) +
      labs(x = "Dimension 1 (27.87%)", y = "Dimension 2 (14.52%)") + 
      lims(x = c(0, 1), y = c(0, 1))
    ```
 
    Las variables que mas aportan a la formacion de la Dimension 1 son Color de 
    las estrias, Color de panoja a fin de antesis y Color de tallo. Esta contribucion
    se da de manera practicamente exclusiva, ya que no se observa contribucion 
    en la segunda dimension. Por otro lado, tipo de panojy el color de la panoja
    a la cosecha y a son las que mas contribuyen a la Dimension 2. Esta ultima
    variable tambien contribuye moderadamente a la primera dimension. 
    
    Finalmente notamos que la presencia de ramas, la forma de la panoja, y la 
    presencia de axilas tienen muy poca contribucion a la formacion de cualquiera
    de los dos ejes.
    
    ```{r, fig.width=7, fig.height=4, fig.cap="Configuracion de los individuos en el plano principal de ACM."}
    eje1 <- acm$ind$coord[,1]
    eje2 <- acm$ind$coord[,2]
    etiquetas <- rownames(acm$ind$coord)
    datos_acm <- as.data.frame(cbind(etiquetas, eje1, eje2))
    colnames(datos_acm) <- c("IND","EJE1", "EJE2")
    
    ggplot(datos_acm) + 
      geom_vline(xintercept = 0, linetype = "dashed", color = "gray30", alpha = 0.5) + 
      geom_hline(yintercept = 0, linetype = "dashed", color = "gray30", alpha = 0.5) +
      geom_point(aes(eje1, eje2), size = 4, color = "gray30") + 
      geom_label_repel(aes(eje1, eje2, label = IND), size=2.75) + 
      labs(
        x = "Eje Principal 1",
        y = "Eje Principal 2"
      )
    ``` 

    Se nota en la **Figura 4** que en el analisis AFM basado en las variables
    cualitativas no permite formar agrupamientos en terminos del ambiente en 
    el plano principal, a diferencia de lo que sucedio con el analisis ACP 
    basado en variables cuantitativas.

    Luego, si comparamos las configuraciones de individuos provistas por las dos
    tecnicas realizadas, podemos concluir que las mismas parecen no ser 
    homogeneas, ya que, como se pudo observar, una tecnica logra una 
    diferenciacion por ambientes mientras que la otra no.

    Con alguna tecnica numerica podriamos realizar esa comparacion:
    Para poder comparar, siempre en el plano principal, en acp, se podría buscar 
    una matriz de distancias euclideas entre individuos, lo mismo puedo tmb hacer
    para acm. Luego, puedo comparar esas matrices de distancia, medir el "acuerdo", 
    a traves de una corr de matrices de distancias(tiene que dar un valor bajo)


    Realice un AFM considerando como grupos a ambos tipos de variables:

    ```{r}
    afm <- MFA(
      data, 
      group = c(ncol(cuanti), ncol(cuali)), 
      type = c("s", "n"), 
      ncp = 2, 
      name.group = c("Cuantitativas", "Cualitativas"),
      graph = FALSE
    )
    ```

A) Realice el análisis de la interestructura. ¿Qué puede decir de la relación existe entre los grupos?

    ```{r}
    kable(
          afm$group$Lg, 
          digits = 2,
          align = "c",
          caption = "Coeficiente Lg"
    ) %>% 
      kable_styling(font_size = 10, latex_options = "HOLD_position") %>% 
      kable_classic_2() 
    ```

    Al obtener el Coeficiente $L_g$, el cual nos brinda una medida de estructura 
    comun entre las variables Caulitativas y Cuantitativas, observamos que el 
    mismo es de `r round(afm$group$Lg[2,1],2)`. Dado que se obtuvo un valor 
    bajo, podemos decir que las variables del grupo "Cuantitativas" no estan
    correlacionadas con las del grupo "Cualitativas". Es decir, las 
    configuraciones no tienen estructura en comun.
   
    ```{r}
    kable(
        sqrt(afm$group$Lg), 
        digits = 2,
        align = "c",
        caption = "Coeficiente Ng"
    ) %>% 
      kable_styling(font_size = 10, latex_options = "HOLD_position") %>% 
      kable_classic_2() 
    ```

    Al obtener una medida de dimensionalidad de cada grupo (coeficiente $N_g$), 
    observamos que el grupo "Cualitativas" tiene una dimensionalidad mayor que 
    "Cuantitativas"

    ```{r}
    kable(
      afm$group$RV, 
      digits = 2,
      align = "c",
      caption = "Coeficiente RV"
    ) %>% 
      kable_styling(font_size = 10, latex_options = "HOLD_position") %>% 
      kable_classic_2() 
    ```

    Tal como se intuyo al realizar el analisis por separado, las configuraciones
    cualitativas y cuantitativas de las quinoas no son "homoteticas" entre si. 
    Luego, al ser un valor bajo indica que los grupos de variables brindan 
    informacion complementarria.
    
    ```{r, fig.cap="Caracterizacion de los grupos de variables en el plano principal AFM."}
    d = as.data.frame(afm$group$coord)[, 1:2]
    d$ambiente = rownames(d)
    rownames(d) = NULL
    colnames(d) = c("x", "y", "ambiente")
    
    ggplot(d) +
      geom_point(aes(x, y, color = ambiente), size = 3) + 
      geom_label(aes(x, y, label = ambiente), nudge_x = -0.075, nudge_y = -0.075) + 
      geom_hline(yintercept = 0, linetype = "dashed", color = "gray30", alpha = 0.5) +
      geom_vline(xintercept = 0, linetype = "dashed", color = "gray30", alpha = 0.5) +
      scale_color_manual(values = colores[c(1, 3)], guide = FALSE) + 
      labs(
        x = "Coordenada 1 (22.98%)",
        y = "Coordenada 2 (20.55%)",
        title = "Representacion de las Variables"
      ) +
      lims(x = c(0, 1), y = c(0, 1))
    ```

    Si observamos el grafico anterior, podemos ver que las variables 
    Cuantitativas contribuyen unicamente a la formacion de la Coordenada 1,
    mientras que las Cualitativas son las que contribuyen a la formacion de la 
    Coordenada 2 del Analisis Factorial Multiple. Estas ultimas, presentan
    una leve contribucion en la primer coordenada, que se corresponde con 
    el coeficiente $N_g$ un poco mayor a 1 como es el 1.39 antes visto.
    
    ```{r}
    # Contribucion a los ejes
    kable(
      afm$quali.var$contrib[,1:2], 
      digits = 2,
      align = "c",
      caption  = "Contribuciones a los Ejes - Cualitativas"
    ) %>% 
      kable_styling(font_size = 10, latex_options = "HOLD_position") %>% 
      kable_classic_2()
    ```

    ```{r}
    kable(
      afm$quanti.var$contrib[,1:2],
      digits = 2,
      align = "c",
      caption  = "Contribuciones a los Ejes - Cuantitativas"
    ) %>% 
      kable_styling(font_size = 10, latex_options = "HOLD_position") %>% 
      kable_classic_2()
    ```

A) ¿Existe un agrupamiento de individuos por zona?

    ```{r}
    # individuos conseso, permite ver si hay agrupamientos por zona
    plot.MFA(afm, choix = "ind", invisible = "quali", habillage = "group")
    ```

    Vemos que abajo a la izq estan las Altiplano (similar a como habia quedado 
    en las cuali), luego vemos valles humedos y secos juntos. Las de altura 
    estan mas dispersas, y forman dos grupos sobre el eje vertical, lo que 
    estaria indicando que difieren en sus vbles cualitativas, ya q estas vbles 
    son las q contribuyen a la formacion del eje vertical. Podemos ver que hay 
    dos "individuos" (VS414 Y VH458) qson atipicos. Seguramente esto se deba a 
    que tengan valores mas altos de cualitativas, distinto al resto
    (ya q el eje 2 es cuali) VER!!

    ```{r}
    plot.MFA(afm, choix = "ind", invisible = "quali", habillage = "group", partial = "all")
    ```
    
    Con este grafico confirmamos lo anterior, VS414 y VH458 poseen valores mas 
    altos de cualitativas q el resto, es por ello q se apartan del grupo. 
    REDACTAR MEJOR!  

    ```{r}
    plot.MFA(afm, choix = "ind", invisible = "ind")
    ```

A) Caracterice los grupos de individuos a través de todas las variables.

    Con los graficos anteriores caracterizar los grupos y decir cuales quinoas 
    tienen hojas mas grandes y bla bla bla
        