---
title: "Trabajo practico 1"
subtitle: "Parte 2"
author: "Grupo ....."
date: "`r format(Sys.time(), '%d %B, %Y')`"
output: 
    html_document
editor_options: 
  chunk_output_type: console
---

```{r setup, include=FALSE}
knitr::opts_chunk$set(echo = TRUE, message = FALSE, warning = FALSE)
```

## Librerias

```{r}
library(cluster)
library(ggrepel)
library(kableExtra)
library(tidyverse)
```

## Datos

```{r}
datos <- read_csv2(here::here("data", "raw", "CUALITATIVAS.csv"))
```

```{r}
glimpse(datos)
```

Vemos que todas las variables fueron importadas como de tipo `"character"`, lo
que es correcto en este caso. Ahora pasamos a ver que variables tienen datos
desconocidos (marcados con "-1"). Los reemplazaremos por valores `NA`.

```{r}
sapply(datos, function(x) mean(x == "-1")) %>%
  round(2)
```

Por lo que vemos que en las variables `CLADOSP` y `CMV` se tiene un 32% y un 27%
de valores perdidos respectivamente.

```{r}
datos <- datos %>%
  mutate(
    CLADOSP = ifelse(CLADOSP == "-1", NA, CLADOSP),
    CMV = ifelse(CMV == "-1", NA, CMV)
  )
```


**A.** Cuantifique (en forma manual) la similaridad entre las variedades 
correspondientes a la primera y segunda fila en función del porcentaje de 
caracteres comunes respecto al número de caracteres totales. Idem las variedades
asociadas a las filas 12 y 13 (incluir la variable TIPO)

Para el primer par de variedades hacemos

```{r}
variedad1 <- datos[1, -1] %>% unlist() %>% unname()
variedad2 <- datos[2, -1] %>% unlist() %>% unname()
similaridad_1_2 <- mean(variedad1 == variedad2, na.rm = TRUE) * 100
```

La similaridad entre las variedades de la fila 1 y 2 es del
`r paste0(round(similaridad_1_2, 2), "%")`. Luego, de manera analoga para el 
segundo par de variedades 

```{r}
variedad12 <- datos[12, -1] %>% unlist() %>% unname()
variedad13 <- datos[13, -1] %>% unlist() %>% unname()
similaridad_12_13 <- mean(variedad12 == variedad13, na.rm = TRUE) * 100
```

La similaridad entre las variedades de la fila 12 y 13 es del
`r paste0(round(similaridad_12_13, 2), "%")`.

**B.** Halle una matriz de similaridad entre variedades en función del 
coeficiente SM generalizado.

<!-- Extensión Coeficiente Similaridad S.M. p.26 teoria -->

La funcion `daisy()` del paquete `cluster` requiere que las variables 
cualitativas sean de tipo `"factor"`. En nuestro caso, son de tipo 
`"character"`, por lo que necesitamos una nueva versio de nuestros datos
donde las columnas son factores. 

```{r}
datos_fct <- datos %>%
  mutate_all(as.factor)
```

```{r}
matriz_distancia <- daisy(datos_fct[-1], "gower")
matriz_similaridad <- 1 - matriz_distancia
```

Comprobemos, por ejemplo, si las similaridad entre las unidades 1 y 2 computada
mediante `daisy()` es igual a la que computamos a mano.

```{r}
matriz_similaridad[1] == (similaridad_1_2 / 100)
```

**C.** Aplique Análisis de Coordenadas principales para representar en un 
espacio bidimensional la semejanza entre las variedades.

```{r}
coordenadas_principales <- cmdscale(sqrt(matriz_distancia), eig = TRUE)
```

Vamos a hacer el grafico

```{r}
datos_cp <- as.data.frame(coordenadas_principales$points)
colnames(datos_cp) <- c("c1", "c2")
datos_cp$etiqueta <- datos$VARIEDAD
datos_cp$variedad <- substr(datos_cp$etiqueta, 1, 1)
```

```{r}
ggplot(datos_cp) + 
  geom_point(aes(c1, c2, color = variedad), size = 4) + 
  geom_label_repel(aes(c1, c2, label = etiqueta), max.overlaps = 30) + 
  geom_vline(xintercept = 0, linetype = "dashed") + 
  geom_hline(yintercept = 0, linetype = "dashed") + 
  labs(
    x = "Coordenada 1",
    y = "Coordenada 2",
    color = "Variedad"
  )
```




**D.** Conforme grupos de variedades según su homogeneidad en la caracterización
agronómica cualitativa.

**E.** Encuentre el dendograma ultramétrico con ligamiento UPGMA correspondiente

**F.** Mida a través de su matriz cofenética la concordancia con la matriz de 
distancias que le dio origen

**G.** Cuantifique concordancia entre plano principal de ACoordP y Cluster