---
title: "Ejercicio 5"
output: 
  pdf_document:
    extra_dependencies: ["float"]
editor_options: 
  chunk_output_type: console
---

```{r setup, include=FALSE}
knitr::opts_chunk$set(
  echo = FALSE, message = FALSE, warning = FALSE, fig.align = "center",
  fig.pos = "H", out.extra = "", fig.height = 3, fig.width = 4.5
)
colores <- c("#003f5c", "#7a5195", "#ef5675", "#ffa600")
```

```{r}
library(ape)
library(ggrepel)
library(kableExtra)
library(tidyverse)
source(here::here("src", "utils.R"))
```

```{r}
datos <- read.csv2(
  here::here("data", "raw", "RAPDS.csv"), 
  row.names = 1, 
  stringsAsFactors = FALSE
)
row.names(datos) <- trimws(row.names(datos))
```

A) Halle la distancia genética de Prevosti entre variedades

    ```{r}
    # Dist computa distancia entre filas, y las filas de datos son las variedades.
    # 33 es la cantidad de variables
    ```
    
    Para calcular esta distancia usamos la siguiente sentencia
    <!-- asdasd -->
    ```{r, echo=TRUE}
    matriz_distancia <- dist(datos, method = "manhattan", diag = TRUE) / 33
    ```
    
    ```{r}
    # Guardamos matriz de distancia para ser utilizada en otras partes
    saveRDS(
      matriz_distancia, 
      here::here("doc", "tp1", "shared", "parte_5", "matriz_distancia.rds")
    )
    ```
    
    Mostramos la matriz resultante de manera parcial, ya que es muy grande como
    para mostrarla de manera completa en una pagina.
    
    ```{r}
    matriz_distancia %>% 
        as.matrix() %>%
        round(2) %>% 
        `[`(1:10, 1:10) %>%
        kable() %>% 
        kable_styling(font_size = 12, latex_options = "HOLD_position") %>% 
        kable_classic_2() 
    ```
    
    Pero lo que si podemos observar son los pares mas similares y los mas distintos.
    
    ```{r}
    d <- as.data.frame(t(combn(row.names(datos), 2)))
    colnames(d) <- c("variedad_1", "variedad_2")
    d$distancia <- as.vector(matriz_distancia)
    
    d <- d %>%
      arrange(distancia)
    ```
    
    ```{r}
    d[1:7, ] %>% # Todos con distancia 0.
      as_tibble() %>%
      mutate(across(where(is.double), round, digits = 2)) %>%
      kable(col.names = c("Variedad 1", "Variedad 2", "Distancia")) %>% 
      kable_styling(font_size = 12, latex_options = "HOLD_position") %>% 
      kable_classic_2() 
    ```

    ```{r}
    tail(d, 5) %>%
      as_tibble() %>%
      mutate(across(where(is.double), round, digits = 2)) %>%
      kable(col.names = c("Variedad 1", "Variedad 2", "Distancia")) %>% 
      kable_styling(font_size = 12, latex_options = "HOLD_position") %>% 
      kable_classic_2() 
    ```   

    Donde vemos que hay 7 pares de variedades que presentan valores identicos
    para sus variables moleculares, y que la distancia maxima entre pares es 
    0.6.

A) Podría aplicar el coeficiente de similaridad SM ? Porque ?

    Si, pero no lo hacemos porque perderiamos informacion, ya que las bandas 
    presentan mas de 2 valores posibles. Categorizar los valores observados
    en solamente dos categorias implicaria una perdida de informacion.

A) Realice un Análisis de Coordenadas Principales para encontrar la 
configuración de las variedades de pepino en función de esta caracterización
molecular. Encuentra asociaciones en función del tipo de pepino?

    ```{r, echo=TRUE}
    coordenadas_principales <- cmdscale(sqrt(matriz_distancia), eig = TRUE)
    ```

    En la Figura 1 podemos ver que los pepinos del tipo **F** suelen encontrarse en el 
    primer cuadrante, los del tipo **P** en el segundo cuadrdante, los de tipo **A** en el 
    tercero, y los de tipo **H** en el cuarto. Sin embargo esta ordenacion es un tanto imprecisa,
    ya que por ejemplo, hay pepinos de los tipo **F** y **A** en el segundo cuadrante,
    asi como pepinos del tipo **H** en el tercero.
    Sino estuvieran los colores que indican los tipos de pepinos, probablemente 
    obtendriamos agrupamientos que estuvieran compuestos en su mayoria un unico 
    tipo de pepino, pero que tambien incluirian pepinos de otros tipos.
    
    ```{r}
    datos_CP <- as.data.frame(coordenadas_principales$points)
    colnames(datos_CP) <- c("c1", "c2")
    datos_CP$etiqueta <- row.names(datos)
    datos_CP$variedad <- substr(datos_CP$etiqueta, 1, 1)
    ```
    
    ```{r}
    # Guardo coordenadas_principales
    saveRDS(
      coordenadas_principales, 
      here::here("doc", "tp1", "shared", "parte_5", "coordenadas_principales.rds")
    )
    ```
    
    ```{r, fig.height = 4, fig.width = 6, fig.cap="Caracterizacion molecular de las variedades de pepino en el plano principal."}
    ggplot(datos_CP) + 
      geom_hline(yintercept = 0, linetype = "dashed", color = "gray30", alpha = 0.5) +
      geom_vline(xintercept = 0, linetype = "dashed", color = "gray30", alpha = 0.5) + 
      geom_point(aes(c1, c2, color = variedad), size = 4) + 
      geom_label_repel(aes(c1, c2, label = etiqueta), max.overlaps = 30) + 
      labs(
        x = "Coordenada 1",
        y = "Coordenada 2",
        color = "Tipo de fruto"
      ) + 
      scale_color_manual(values = colores)
    ```
    
A)  Encuentre el dendograma ultramétrico con ligamiento UPGMA

    ```{r, echo=TRUE}
    cluster_molecular <- hclust(matriz_distancia, method = "average")
    ```
    
    ```{r}
    dendro_data <- dendro_data_k(cluster_molecular, k=4)
    saveRDS(
      cluster_molecular, 
      here::here("doc", "tp1", "shared", "parte_5", "cluster_molecular.rds")
    )
    ```
    
    ```{r, fig.height=6.5, fig.width=6, fig.cap="Dendograma Ultrametrico con ligamiento UPGMA.", class.source = 'fold-hide'}
    ggplot(dendro_data$segments) + 
      geom_segment(
        aes(x = x, y = y, xend = xend, yend = yend, color = as.factor(clust)),
        size = 1.2,
        lineend = "round"
      ) + 
      geom_text(
        aes(x = x, y = y - 0.025, label = label, color = as.factor(clust)), 
        data = dendro_data$labels
      ) + 
      coord_flip() + 
      labs(
        y = "Distancia"
      ) + 
      scale_colour_manual(
        values = c("grey30", colores)
      ) + 
      theme(
        panel.grid.minor = element_blank(),
        axis.title.x = element_text(size = 14), 
        axis.title.y = element_blank(), 
        axis.text.x = element_text(size = 12),
        axis.text.y = element_blank(), 
        axis.line = element_blank(), 
        axis.ticks.y = element_blank(),
        plot.title = element_text(hjust = 0.5),
        legend.position = "none"
      )
    ```

    Resulta interesante comparar los agrupamientos representados en la Figura 2
    con los representados en la Figura 2 del Ejercicio 2. En ambos casos sucede
    que hay una mezcla de variedades pertenecientes a los tipos alfa-beta y holandes.
    Sin embargo, en el agrupamiento de este ejercicio se observa que las variedades
    **A1** y **A2** no pertenecen al mismo cluster que el resto de las alfa-betas,
    sino que se unen con una variedad del tipo pepinillo, **P7**. 
    Esto se corresponde con la cercania entre estas tres variedades en el plano
    principal.
    
    En este dendograma, asi como sucede con el dendograma del Ejercicio 2, tambien
    se observa una variedad que se diferencia sustancialmente del resto de las 
    variedades, la variedad **F5**. De solo haber mirado la Figura 1, hubieramos
    interpretado que esta variedad es similar al resto de los pepinillos 
    franceses, cuando el dendograma no sugiere lo mismo.
    

A) Mida a través de su matriz cofenética la concordancia con la matriz de 
distancias que le dio origen

    ```{r}
    distancia_cofenetica_upgma <- cophenetic(cluster_molecular)
    concordancia <- cor(matriz_distancia, distancia_cofenetica_upgma)
    ```

    La concordancia entre la matriz de distancias cofenética y la matriz de 
    distancia original es igual  a `r round(concordancia, 3)`, lo que habla de
    una alta similaridad entre las mismas. En la Figura 3 se puede ver la 
    asociacion positiva entre las dos medidas de distancia. La  dispersion en la
    nube de puntos aumenta a medida que la distancia es mayor, lo que significa 
    que las dos medidas de distancia tienden a diferir mas cuando la distancia 
    entre los tipos de pepinos es mayor.

    ```{r, fig.cap="Grafico de dispersion entre distancia original y distancia cofenética a partir de d endograma Ultrametico con ligamiento UPGMA. La linea azul representa a la recta identidad."}
    concordancia_df <- data.frame(
        x = as.vector(matriz_distancia),
        y = as.vector(distancia_cofenetica_upgma)
    )
    ggplot(concordancia_df) + 
        geom_abline(slope = 1, size = 1.2, alpha = 0.8, color = colores[1]) +
        geom_point(aes(x, y), size = 3, alpha = 0.7, color = "grey30") + 
        labs(
            x = "Distancia original",
            y = "Distancia cofenética"
        )
    ```

A) Halle el dendograma aditivo Neighbor Joining

    ```{r, echo=TRUE}
    rapds_nj <- nj(matriz_distancia)
    ```
    
    ```{r, fig.height = 4, fig.width=9, fig.cap="Representacion jerarquizada del arbol aditivo Neighbor-Joining"}
    ggtree::ggtree(rapds_nj, ladderize = FALSE) + 
        ggtree::geom_tiplab(vjust = 1) + 
        scale_x_reverse() + 
        coord_flip() + 
        labs(x = "Distancia") + 
        theme_grey() + 
        theme(
            panel.background = element_rect(),
            panel.grid.minor = element_blank(),
            axis.title.x = element_blank(), 
            axis.title.y = element_text(size = 14),
            axis.text.x = element_blank(),
            axis.text.y = element_text(size = 12), 
            axis.line = element_blank(), 
            axis.ticks.y = element_blank(),
            plot.title = element_text(hjust = 0.5),
            legend.position = "none"
      )
    ```

    ```{r}
    saveRDS(
      rapds_nj, 
      here::here("doc", "tp1", "shared", "parte_5", "rapds_nj.rds")
    )
    ```
    
A) Mida su concordancia con matriz de distancia original

    ```{r, echo=TRUE}
    distancia_cofenetica_nj <- as.dist(cophenetic(rapds_nj), diag = TRUE, upper = FALSE)
    concordancia <- cor(distancia_cofenetica_nj, matriz_distancia)
    ```
    
    ```{r, fig.cap="Grafico de dispersion entre distancia original y distancia cofenética a partir del dendograma aditivo. La linea azul representa a la recta identidad."}
    concordancia_df <- data.frame(
        x = as.vector(distancia_cofenetica_nj),
        y = as.vector(matriz_distancia)
    )
    ggplot(concordancia_df) + 
        geom_abline(slope = 1, size = 1.2, alpha = 0.8, color = colores[1]) +
        geom_point(aes(x, y), size = 3, alpha = 0.7, color = "grey30") + 
        labs(
            x = "Distancia cofenética",
            y = "Distancia original"
        )
      
    ```

    La concordancia entre la matriz de distancias cofenética construida a partir
    del dendograma aditivo Neighbor Joining y la matriz de distancia original es
    igual  a `r round(concordancia, 3)`, por lo que este arbol aditivo es el
    que mejor representa las distancias originales entre las variedades, y se 
    corresponde con lo mencionado en clase de que en general estos arboles 
    aditivos dan mejor.
    
A) Relacione ambos dendogramas y saque conclusiones

    ```{r, echo=TRUE}
    concordancia <- cor(distancia_cofenetica_nj, distancia_cofenetica_upgma)
    ```
    
    La concordancia entre ambos dendogramas es `r round(concordancia, 3)`.
    Es decir, en ambos casos se preserva altamente el ordenamiento entre variedades
    pero no de manera perfecta. Por ejemplo, si miramos la Figura 4, vemos que 
    la variedad **P7** se uniria primero a la variedad **A2**, pero no asi a 
    la variedad **A1**, como si sucede en la Figura 2.
    
    
    


