---
title: "Trabajo practico 1"
subtitle: "Parte 4"
author: "Grupo ....."
date: "`r format(Sys.time(), '%d %B, %Y')`"
output: 
    html_document
editor_options: 
  chunk_output_type: console
---

```{r setup, include=FALSE}
knitr::opts_chunk$set(
  echo = TRUE, message = FALSE, warning = FALSE, fig.align = "center"
)
```

Con los resultados del Análisis de Coordenadas Principales y Análisis de 
Componentes Principales obtenidos en los dos ejercicios anteriores

## Librerias

```{r}
library(FactoMineR)
library(ggrepel)
library(kableExtra)
library(tidyverse)
```

## Datos

```{r}
datos <- read_csv2(here::here("data", "raw", "RAPDS.csv"))
```

```{r}
glimpse(datos)
```


**A.** Halle la configuración de consenso recurriendo a Análisis de Procrustes 
Generalizados

```{r}
morfologica_gpa <- GPA(
  morfologica, 
  group = c(2, 2), 
  name.group = c("Cualitativa", "Cuantiativa"),
)
```


**B.** Podría decir para cual o cuales variedades existe mayor concordancia 
entre la caracterización cuantitativa y cualitativa ?

**C.** Idem para las variedades con mayor discrepancia entre ambas 
configuraciones.

**D.** Grafique sólo los puntos de consenso y diga si pudo conformar grupos 
asociados a los tipos de frutos. Compare con los resultados de los ejercicios 2 
y 3.