---
title: "Trabajo practico 1"
subtitle: "Parte 7"
author: "Grupo ....."
date: "`r format(Sys.time(), '%d %B, %Y')`"
output: 
    html_document
editor_options: 
  chunk_output_type: console
---

```{r setup, include=FALSE}
knitr::opts_chunk$set(
  echo = TRUE, message = FALSE, warning = FALSE, fig.align = "center"
)
```

## Librerias

```{r}
library(cluster)
library(FactoMineR)
library(ggrepel)
library(kableExtra)
library(tidyverse)
```

## Datos

```{r}
datos_m1 <- read_csv2(here::here("data", "raw", "MAIZ1.csv"))
datos_m2 <- read_csv2(here::here("data", "raw", "MAIZ2.csv"))
```


```{r}
class(datos_m1) <- "data.frame"
class(datos_m2) <- "data.frame"

rownames(datos_m1) <- datos_m1$Poblacion
rownames(datos_m2) <- datos_m2$Poblacion
```


**A.** Cuantifique la concordancia de la configuración de poblaciones nativas 
de maíz en ambos ambientes en el espacio original mediante el coeficiente de 
correlación de Pearson entre matrices de distancias euclídeas estandarizadas 
entre individuos, y utilizando el coeficiente Rv.


```{r}
dist_m1 <- dist(scale(datos_m1[-1]))
dist_m2 <- dist(scale(datos_m2[-1]))
cor(dist_m1, dist_m2)
```

```{r}
coef_rv <- coeffRV(scale(datos_m1[-1]), scale(datos_m2[-1]))
coef_rv$rv
```

**B.** Realice un ACP para cada ambiente, compare semejanzas y diferencias entre
ambas caracterizaciones tanto para individuos como para variables.

```{r}
acp_m1 <- PCA(datos_m1[-1], ncp = 2, graph = TRUE)
acp_m2 <- PCA(datos_m2[-1], ncp = 2, graph = TRUE)
```



**NO SE QUE PUNTO.**

```{r}
acp_m1 <- PCA(datos_m1[-1], ncp = 10, graph = FALSE)
acp_m2 <- PCA(datos_m2[-1], ncp = 10, graph = FALSE)

df = data.frame(cbind(acp_m1$ind$coord, acp_m2$ind$coord))
```

```{r}
gpa <- GPA(df, group = c(10, 10), name.group = c("Per", "Fer"))
```


