---
title: "Ejercicio 2"
output: 
  pdf_document:
    extra_dependencies: ["float"]
editor_options: 
  chunk_output_type: console
---

```{r setup, include=FALSE}
knitr::opts_chunk$set(
  echo = FALSE, message = FALSE, warning = FALSE, fig.align = "center",
  fig.pos = "H", out.extra = "", fig.height = 3, fig.width = 4.5
)
colores <- c("#003f5c", "#7a5195", "#ef5675", "#ffa600")
```

```{r}
library(cluster)
library(ggrepel)
library(kableExtra)
library(tidyverse)
source(here::here("src", "utils.R"))
```

```{r}
# Uso read.csv2 en vez de readr::read_csv2 porque muchas funciones asumen
# que pasamos un data.frame con nombres en las filas, y read_csv2 devuelve
# un tibble, que se queja de los nombres de filas.
datos <- read.csv2(
  here::here("data", "raw", "CUALITATIVAS.csv"), 
  row.names = 1, 
  stringsAsFactors = FALSE
)

row.names(datos) <- trimws(row.names(datos))
```


```{r}
# Identificamos a los NA
datos <- datos %>%
  mutate(
    CLADOSP = ifelse(CLADOSP == "-1", NA, CLADOSP),
    CMV = ifelse(CMV == "-1", NA, CMV)
  )
```

A) Cuantifique (en forma manual) la similaridad entre las variedades 
correspondientes a la primera y segunda fila en función del porcentaje de 
caracteres comunes respecto al número de caracteres totales. Idem las variedades
asociadas a las filas 12 y 13 (incluir la variable TIPO)

    Obtenemos dos vectores que representan a cada una de las dos primeras variedades
    y luego calculamos el la proporcion de variables donde ambas variedades 
    coinciden. 
    
    ```{r, echo=TRUE}
    variedad1 <- datos[1, ] %>% unlist() %>% unname()
    variedad2 <- datos[2, ] %>% unlist() %>% unname()
    similaridad_1_2 <- mean(variedad1 == variedad2, na.rm = TRUE) * 100
    ```
    
    La similaridad entre las variedades de la fila 1 y 2 es del
    `r paste0(round(similaridad_1_2, 2), "%")`. Si tenemos en cuenta que se 
    tienen 9 variables, podemos notar que estas dos variedades coinciden en todas
    excepto 1. Luego, de manera analoga para el par de variedades 12 y 13
    
    ```{r, echo=TRUE}
    variedad12 <- datos[12, ] %>% unlist() %>% unname()
    variedad13 <- datos[13, ] %>% unlist() %>% unname()
    similaridad_12_13 <- mean(variedad12 == variedad13, na.rm = TRUE) * 100
    ```
    
    La similaridad entre las variedades de la fila 12 y 13 es del
    `r paste0(round(similaridad_12_13, 2), "%")`, lo que significa que difieren
    mas que el par de variedades 1 y 2.

A) Halle una matriz de similaridad entre variedades en función del 
coeficiente SM generalizado.

    ```{r}
    # La funcion `daisy()` del paquete `cluster` requiere que las variables 
    # cualitativas sean de tipo `"factor"`. En nuestro caso, son de tipo 
    # `"character"`, por lo que necesitamos una nueva version de nuestros datos
    # donde las columnas son factores. 
    datos_fct <- datos %>%
      mutate_all(as.factor)
    ```
    
    Para esta tarea utilizamos la funcion `daisy()` del paquete `cluster`, donde
    especificamos que la metrica a utilizar es `"gower"`, y nos devuelve la matriz
    de distancia entre las diferentes variedades. En la siguiente linea, convertimos
    la matriz de distancia a matriz de similaridad.
    
    ```{r, echo=TRUE}
    matriz_distancia <- daisy(datos_fct, metric = "gower")
    matriz_similaridad <- 1 - matriz_distancia
    ```
    
    Comprobemos, por ejemplo, si la similaridad entre las variedades de pepino 
    de la primera y segunda fila computada mediante `daisy()` es igual a la que 
    computamos a mano.
    
    ```{r, echo=TRUE}
    matriz_similaridad[1] == (similaridad_1_2 / 100)
    ```
    
    Por lo que ambos resultados son iguales.
    
    ```{r}
    # Guardo las matrices
    saveRDS(
      matriz_distancia,
      here::here("doc", "tp1", "shared", "parte_2", "matriz_distancia.rds")
    )   
    saveRDS(
      matriz_similaridad,
      here::here("doc", "tp1", "shared", "parte_2", "matriz_similaridad.rds")
    )   
    ```

A) Aplique Análisis de Coordenadas principales para representar en un 
espacio bidimensional la semejanza entre las variedades.

    Aplicamos el analisis de coordenadas principales de la siguiente manera:
    
    ```{r, echo=TRUE}
    coordenadas_principales <- cmdscale(sqrt(matriz_distancia), k = 2, eig = TRUE)
    ```
    
    Y graficamos a la caracterizacion cualitativa de las variedades de pepino
    en el plano principal.
    
    ```{r}
    datos_CP <- as.data.frame(coordenadas_principales$points)
    colnames(datos_CP) <- c("c1", "c2")
    datos_CP$etiqueta <- rownames(datos)
    datos_CP$variedad <- substr(datos_CP$etiqueta, 1, 1)
    ```
    
    ```{r, fig.height=4, fig.width=6, fig.cap="Caracterizacion cualitativa de las variedades de pepino en el plano principal."}
    ggplot(datos_CP) + 
      geom_point(aes(c1, c2, color = variedad), size = 4) + 
      geom_label_repel(aes(c1, c2, label = etiqueta), max.overlaps = 30) + 
      geom_vline(xintercept = 0, linetype = "dashed") + 
      geom_hline(yintercept = 0, linetype = "dashed") + 
      labs(
        x = "Coordenada 1",
        y = "Coordenada 2",
        color = "Tipo de fruto"
      ) + 
      scale_color_manual(values = colores)
    ```
    
    En aquellos casos que mas de una etiqueta apunta hacia el mismo punto sucede 
    que las variedades coinciden en terminos de las variables analizadas y en 
    consecuencia los puntos que las representan estan encimados. Por ejemplo,
    las variedades `A5`, `A6`, `A7`, `A8` tienen idénticos valores para todas 
    las variables.
    
    ```{r}
    datos %>%
      filter(row.names(datos) %in% c("A5", "A6", "A7", "A8")) %>%
      kable(col.names = str_trunc(colnames(datos), 7)) %>% 
      kable_styling(font_size = 8, full_width = FALSE, latex_options = "HOLD_position") %>% 
      kable_classic_2() 
    ```

A) Conforme grupos de variedades según su homogeneidad en la caracterización
agronómica cualitativa.

    En la Figura 1 se puede ver que las variedades de los tipos de fruto **A** y **H** se 
    se agrupan de manera que respetan al tipo de fruto y se diferencian del resto. 
    Tambien existe una agrupacion, ya no tan clara, para las variedades de los 
    grupos **F** y **P**. En este caso, si no estuviera el color que diferencie a los tipos
    de frutos, no podriamos diferenciar a estos dos grupos claramente. 
    Por ejemplo, las variedades **F2**, **F6** y **P1** estan muy cercanas en el plano y las
    podriamos haber tomado como parte de un mismo grupo.
    
    Tambien podemos ver que la variabilidad de las variedades dentro de cada tipo de 
    fruto difiere. Por ejemplo, para el tipo de fruto **H**, se tiene que casi todas
    las variedades se corresponden con dos categorizaciones particulares (por eso 
    vemos tantos puntos encimados). Por otro lado, todas las variedades del tipo de 
    fruto **P** se corresponden con una configuracion única de las variables 
    cualitativas.

A) Encuentre el dendograma ultramétrico con ligamiento UPGMA correspondiente

    Obtenemos el dendograma utilizando la funcion `hclust()`, a la que le pasamos
    la matriz de distancia previamente obtenida.
    
    ```{r, echo=TRUE}
    cluster_cualitativas <- hclust(matriz_distancia, method = "average")
    ```
    
    ```{r}
    saveRDS(
      cluster_cualitativas,
      here::here("doc", "tp1", "shared", "parte_2", "cluster_cualitativas.rds")
    ) 
    ```
    
    Luego graficamos el dendograma y mostramos con diferentes colores a los 
    clusters que se obtienen al especificar `k = 4`.

    ```{r}
    # funcion creada en src/utils.R
    dendro_data <- dendro_data_k(cluster_cualitativas, k = 4)
    ```
    
    ```{r, fig.height=6.5, fig.width=6, fig.cap="Dendograma Ultrametrico con ligamiento UPGMA."}
    ggplot(dendro_data$segments) + 
      geom_segment(
        aes(x = x, y = y, xend = xend, yend = yend, color = as.factor(clust)),
        size = 1.2,
        lineend = "round"
      ) + 
      geom_text(
        aes(x = x, y = y - 0.025, label = label, color = as.factor(clust)), 
        data = dendro_data$labels
      ) + 
      coord_flip() + 
      labs(
        y = "Distancia"
      ) + 
      scale_colour_manual(
        values = c("grey30", colores)
      ) + 
      theme(
        panel.grid.minor = element_blank(),
        axis.title.x = element_text(size = 14), 
        axis.title.y = element_blank(), 
        axis.text.x = element_text(size = 12),
        axis.text.y = element_blank(), 
        axis.line = element_blank(), 
        axis.ticks.y = element_blank(),
        plot.title = element_text(hjust = 0.5),
        legend.position = "none"
      )
    ```


    En la Figura 2 se puede ver que el punto de corte `k = 4` no me permite 
    separar a los tipos de pepinos de manera perfecta. El agrupamiento hace un
    buen trabajo al diferenciar a los pepinos de los tipos **F** y **P**, 
    pero mezcla a las variedades de los tipos **A** y **H**. Estos dos ultimos 
    tipos, son a su vez, los que mayor similaridad entre variedades presentan.
    Lo podemos ver en la cantidad de uniones que se presentan a una distancia
    de 0.
    
    Si comparamos la Figura 1 y la Figura 2, puede sorprendernos que la variedad
    **A4** este tan distante del resto de las variedades en la Figura 2, ya que
    se presenta cercano al resto de las variedades de tipo **A** en la Figura 1.
    Sin embargo, no debemos pasar por alto que la Figura 1 es una proyeccion
    de posicionamientos en un espacio de mayor dimensionalidad, pudiendo estos
    puntos estar distantes en ese espacio original.
    
    Tomemos al tipo de fruto **A** y miremos, por ejemplo, a las variedades 
    **A4** y **A2**, que parecen cercanos en la Figura 1 pero estan distantes en
    la Figura 2, y observemos sus datos crudos.
    
    ```{r}
    datos %>%
      filter(substr(row.names(datos), 1, 1) == "A") %>%
      kable(col.names = str_trunc(colnames(datos), 7)) %>% 
      kable_styling(font_size = 8, full_width = FALSE, latex_options = "HOLD_position") %>% 
      kable_classic_2() %>%
      row_spec(4, color = "white", background = colores[1])
    ```
    
    En la tabla podemos ver que la variedad **A4** es la unica que presenta
    extremo pedunculo agudo y es una de las dos unicas que presenta pelos como 
    tipo de ornamentación, lo que alcanza para diferenciarla de las otras 
    variedades, que son mucho mas similares entre si.
  
A) Mida a través de su matriz cofenética la concordancia con la matriz de 
distancias que le dio origen

    Primero vamos a calcular la concordancia y luego obtenemos un grafico de
    dispersion donde se muestra la distancia original y la distancia cofenética.
    
    ```{r, echo=TRUE}
    distancia_cofenetica <- cophenetic(cluster_cualitativas)
    concordancia <- cor(distancia_cofenetica, matriz_distancia)
    ```
    
    ```{r, fig.cap="Grafico de dispersion entre distancia original y distancia cofenética a partir de cluster con ligamiento UPGMA. La linea azul representa a la recta identidad."}
    concordancia_df <- data.frame(
        x = as.vector(distancia_cofenetica),
        y = as.vector(matriz_distancia)
    )
    ggplot(concordancia_df) + 
      geom_abline(slope = 1, size = 1.2, alpha = 0.8, color = colores[1]) +
      geom_point(aes(x, y), size = 3, alpha = 0.7, color = "grey30") + 
      labs(
          x = "Distancia cofenética",
          y = "Distancia original"
      )
    ```
    
    La concordancia entre la matriz de distancias cofenética y la matriz de 
    distancia original es igual  a `r round(concordancia, 3)`, lo que indica
    una concordancia muy alta entre ambas representaciones.
    
A) Cuantifique concordancia entre plano principal de ACoordP y Cluster
    
    ```{r}
    concordancia <- cor(distancia_cofenetica, dist(coordenadas_principales$points))
    ```
    
    La concordancia concordancia entre plano principal de ACoordP y Cluster es 
    `r round(concordancia, 3)`, lo que nuevamente nos indica una concordancia
    muy alta entre ambas representaciones.