---
title: "Ejercicio 7"
output: 
  pdf_document:
    extra_dependencies: ["float"]
editor_options: 
  chunk_output_type: console
---

```{r setup, include=FALSE}
knitr::opts_chunk$set(
  echo = FALSE, message = FALSE, warning = FALSE, fig.align = "center",
  fig.pos = "H", out.extra = "", fig.height = 3, fig.width = 4.5
)
colores <- c("#003f5c", "#7a5195", "#ef5675", "#ffa600")
```

```{r}
library(cluster)
library(FactoMineR)
library(ggforce)
library(ggrepel)
library(kableExtra)
library(patchwork)
library(tidyverse)
set.seed(1234)
```


```{r}
datos_m1 <- read.csv2(
  here::here("data", "raw", "MAIZ1.csv"), 
  row.names = 1, 
  stringsAsFactors = FALSE
)
datos_m2 <- read.csv2(
  here::here("data", "raw", "MAIZ2.csv"), 
  row.names = 1, 
  stringsAsFactors = FALSE
)
```

A) Cuantifique la concordancia de la configuración de poblaciones nativas 
de maíz en ambos ambientes en el espacio original mediante el coeficiente de 
correlación de Pearson entre matrices de distancias euclídeas estandarizadas 
entre individuos, y utilizando el coeficiente Rv.

    Lo primero que hacemos es calcular las matrices de distancia entre las 
    poblaciones de maiz a partir de las variables estandarizadas, uilizando la 
    distancia euclidea.

    ```{r, echo=TRUE}
    dist_m1 <- dist(scale(datos_m1), method = "euclidean")
    dist_m2 <- dist(scale(datos_m2), method = "euclidean")
    correlacion <- cor(dist_m1, dist_m2)
    ```
    
    La correlacion entre las matrices de distancia es igual a 
    `r round(correlacion, 3)`. Esto indica que existe una concordancia 
    media-alta entre la configuracion de las poblaciones de maiz en ambos 
    ambientes.
    
    Por otro lado, tambien calculamos el coeficiente `RV`.
    
    ```{r, echo=TRUE}
    coef_rv <- coeffRV(scale(datos_m1), scale(datos_m2))
    ```
    
    Este resulta `r round(coef_rv$rv, 3)`, que es menor a la correlacion entre
    las matrices de distancia calculada anteriormente. **por que?**
    
    ```{r, fig.cap="Distancia entre poblaciones para los ambientes Pergamino y Ferre. La linea azul representa a la recta identidad."}
    concordancia_df <- data.frame(
      x = as.vector(dist_m1),
      y = as.vector(dist_m2)
    )
    ggplot(concordancia_df) + 
      geom_abline(slope = 1, size = 1.2, alpha = 0.8, color = colores[1]) +
      geom_point(aes(x, y), size = 3, alpha = 0.7, color = "grey30") + 
      labs(
          x = "Pergamino",
          y = "Ferre"
      )
    ```
    
A) Realice un ACP para cada ambiente, compare semejanzas y diferencias entre
ambas caracterizaciones tanto para individuos como para variables.

    Utilizamos la sentencia `PCA()` de la libreria `FactoMineR`.

    ```{r, echo=TRUE}
    acp_m1 <- PCA(datos_m1, ncp = 2, graph = FALSE)
    acp_m2 <- PCA(datos_m2, ncp = 2, graph = FALSE)
    ```
    
    Y luego obtenemos los graficos para los individuos y para las variables 
    en el plano principal.
    
    ```{r}
    # Preparo los datos
    individuos_pca1 <- as.data.frame(acp_m1$ind$coord)
    individuos_pca1$etiqueta <- rownames(individuos_pca1)
    
    variables_pca1 <- as.data.frame(acp_m1$var$coord)
    variables_pca1$etiqueta <- rownames(variables_pca1)
    variables_pca1$x0 <- 0
    variables_pca1$y0 <- 0
    
    individuos_pca2 <- as.data.frame(acp_m2$ind$coord)
    individuos_pca2$etiqueta <- rownames(individuos_pca2)
    
    variables_pca2 <- as.data.frame(acp_m2$var$coord)
    variables_pca2$etiqueta <- rownames(variables_pca2)
    variables_pca2$x0 <- 0
    variables_pca2$y0 <- 0
    ```
    
    ```{r}
    plot_acp <- function(individuos, variables) {
      r <- ggplot(individuos) + 
        geom_vline(xintercept = 0, linetype = "dashed", color = "gray30", alpha = 0.5) + 
        geom_hline(yintercept = 0, linetype = "dashed", color = "gray30", alpha = 0.5) +
        geom_point(aes(Dim.1, Dim.2), size = 2.5, color = "gray30") + 
        geom_label_repel(aes(Dim.1, Dim.2, label = etiqueta), max.overlaps = 30) + 
        labs(x = "Dimension 1", y = "Dimension 2")
      l <- ggplot(variables) + 
        geom_vline(xintercept = 0, linetype = "dashed", color = "gray30", alpha = 0.5) + 
        geom_hline(yintercept = 0, linetype = "dashed", color = "gray30", alpha = 0.5) +
        geom_circle(
          aes(x0 = x, y0 = y, r = r), 
          linetype = "dashed", color = "gray30", alpha = 0.5,
          data = data.frame(x = 0, y = 0, r = 1)
        ) + 
        geom_segment(
          aes(x = x0, y = y0, xend = Dim.1, yend = Dim.2),
          arrow = arrow(length = unit(0.15, "cm"), type ="closed"),
          size = 1.15,
          color =  "gray30"
        ) + 
        geom_label_repel(
          aes(Dim.1, Dim.2, label = etiqueta), 
          min.segment.length = 0,
          max.overlaps = 30
        ) + 
        lims(x = c(-1, 1), y = c(-1, 1)) + 
        labs(x = "Dimension 1", y = "Dimension 2")
      l + r
    }
    ```
    
    ```{r, fig.width = 11, fig.height = 5, fig.cap="Caracterizacion de los individuos y las variables en el plano principal del ACP para el ambiente Pergamino. 64\\% variabilidad explicada."}
    plot_acp(individuos_pca1, variables_pca1)
    ```
    
    ```{r, fig.width = 11, fig.height = 5, fig.cap="Caracterizacion de los individuos y las variables en el plano principal del ACP para el ambiente Ferre. 57\\% variabilidad explicada."}
    plot_acp(individuos_pca2, variables_pca2)
    ```

    Respecto al grafico de las variables, vemos que en ambos ambientes se da que 
    **rendimiento**, **peso cada 1000 granos**, y **granos por metro** son las que mas contribuyen a 
    la primera dimension. En cambio, las variables que mas contribuyen al segundo 
    eje dependen del ambiente. En el ambiente Pergamino se trata de las variables 
    asociadas al grano, **largo** y **ancho**, mientras que en el ambiente Ferre
    se trata de la **altura de la planta** y la **altura de la mazorca**, donde
    ademas el ancho del grano tiene una correlacion negativa cercana a -0.7.
    
    El angulo entre los vectores asociados a las cargas nos brinda informacion
    sobre la relacion entre las variables, y podemos ver si estas relaciones
    varian segun el ambiente. Por ejemplo, en Pergamino se da que la altura de 
    la planta y de la mazorca se relacionan positivamente con el rinde, 
    indicando que plantas con mayor altura y mazorcas mas largas se asocian a 
    rindes mayores. Sin embargo, esta asociacion no sucede en el ambiente Ferre, 
    donde vemos por el angulo entre los vectores, que el rendimiento de la 
    planta no se asocia a estas variables de altura. Otro ejemplo similar ocurre
    con la asociacion entre largo y ancho de grano, que en el ambiente Pergamino
    resultan altamente dependientes, mientras que en el ambiente Ferre su 
    correlacion es casi nula.

    En cuanto al grafico de los individuos, lo primero que se observa es que la 
    poblacion **44** presenta en ambos ambientes un comportamiento muy diferente 
    al resto. En ambos ambientes tiene valores muy bajos en la primer componente, 
    lo que indica que se trata de una poblacion con un rendimiento y un peso de
    grano muy inferior al resto de las poblaciones. Sin embargo, en el ambiente
    Pergamino se corresponde con plantas de poca altura con mazorcas cortas,
    mientras que en el ambiente Ferre se presenta plantas altas con mazorcas
    altas.
    

A) Cuantifique la relación de las dos configuraciones en el plano principal 
originado por los ACP

    Para cada ambiente obtenemos la matriz de distancia entre los puntos en el
    plano principal y calculamos la correlacion entre ambas matrices.
    
    ```{r}
    concordancia <- cor(dist(acp_m1$ind$coord), dist(acp_m2$ind$coord))
    ```
    
    ```{r, fig.cap="Distancia en Pergamino vs. distancia en Ferre para cada poblacion de maiz."}
    concordancia_df <- data.frame(
        x = as.vector(dist(acp_m1$ind$coord)),
        y = as.vector(dist(acp_m2$ind$coord))
    )
    ggplot(concordancia_df) + 
        geom_abline(slope = 1, size = 1.2, alpha = 0.8, color = colores[1]) +
        geom_point(aes(x, y), size = 3, alpha = 0.7, color = "grey30") + 
        labs(
            x = "Distancia en Pergamino",
            y = "Distancia en Ferre"
        )
    ```
    
    La correlacion entre ambas matrices de distancia en el plano principal es de
    `r round(concordancia, 3)`. A partir de este valor podemos decir que 
    hay una concordancia media o media-alta, entre las condfiguraciones de las 
    poblaciones en ambos ambientes.

A) Encuentra indicios de interacción tanto genotipo-ambiente como 
variable-ambiente ?

    Si, en ambos casos, por todo lo explicado en el inciso **b**. Como ejemplo de 
    la interaccion genotipo-ambiente tenemos a la poblacion 44, 
    que en el ambiente Pergamino se corresponde con plantas bajas y mazorcas 
    cortas, mientras que en Ferre son plantas altas y mazorcas largas. 
    
    Y como ejemplo de la interaccion variable-ambiente tenemos que en Pergamino 
    se da que la altura de la planta y de la mazorca se relacionan positivamente 
    con el rinde, indicando que plantas con mayor altura y mazorcas mas largas 
    se asocian a rindes mayores. Sin embargo, esta asociacion no sucede en Ferre, 
    donde vemos que el rendimiento de la planta no se asocia a estas variables 
    de altura.

A) Como se quiere encontrar una caracterización ‘media’ o ‘promedio’ para las 
31 poblaciones en función de la información dada en ambos ambientes proceda a 
realizar una ACP sobre el promedio de las variables para ambos ambientes
    
    Obtenemos un nuevo data frame que representa al promedio entre ambos 
    ambientes, y realizamos el ACP como lo hicimos anteriormente.
    
    ```{r, echo=TRUE}
    datos_media <- (datos_m1 + datos_m2) / 2
    acp_media <- PCA(datos_media, ncp = 2, graph = FALSE)
    ```
    
    ```{r}
    # Preparo los datos
    individuos <- as.data.frame(acp_media$ind$coord)
    individuos$etiqueta <- rownames(individuos)
    
    variables <- as.data.frame(acp_media$var$coord)
    variables$etiqueta <- rownames(variables)
    variables$x0 <- 0
    variables$y0 <- 0
    ```
    

    ```{r, fig.width = 11, fig.height = 5, fig.cap="Caracterizacion de los individuos y las variables en el plano principal del ACP para el promedio de ambientes. 60\\% variabilidad explicada."}
    plot_acp(individuos, variables)
    ```

    **No estoy seguro sobre que hacer aca**. Comparo con lo anterior? Repito 
    la manera de interpretar? Me parece un embole.

A) Ahora concatene ambos archivos por filas y columnas y realice un ACP para 
ambas situaciones, encuentra respuesta para las interacciones planteadas en el 
inciso b ?

    ```{r, echo=TRUE}
    datos_long <- rbind(datos_m1, datos_m2)
    acp_long <- PCA(datos_long, ncp = 2, graph = FALSE)
    ```
    
    ```{r, echo=TRUE}
    datos_wide <- cbind(datos_m1, datos_m2)
    acp_wide <- PCA(datos_wide, ncp = 2, graph = FALSE)    
    ```
    
    ```{r}
    # Preparo los datos
    individuos_long <- as.data.frame(acp_long$ind$coord)
    individuos_long$etiqueta <- rownames(datos_m1)
    individuos_long$ambiente <- rep(c("Pergamino", "Ferre"), each = 31)
    
    variables_long <- as.data.frame(acp_long$var$coord)
    variables_long$etiqueta <- rownames(variables_long)
    variables_long$x0 <- 0
    variables_long$y0 <- 0
    ```
    
    ```{r, fig.width = 11, fig.height = 5, fig.cap="Caracterizacion de los individuos y las variables en el plano principal del ACP al concatenar filas . 65\\% variabilidad explicada. Ferre en amarillo, Pergamino en azul."}
    r <- ggplot(individuos_long) + 
        geom_vline(xintercept = 0, linetype = "dashed", color = "gray30", alpha = 0.5) + 
        geom_hline(yintercept = 0, linetype = "dashed", color = "gray30", alpha = 0.5) +
        geom_point(aes(Dim.1, Dim.2, color = ambiente), size = 2.5, show.legend = FALSE) + 
        geom_label_repel(aes(Dim.1, Dim.2, label = etiqueta), max.overlaps = 30) + 
        scale_color_manual(values = colores[c(1, 4)]) + 
        labs(x = "Dimension 1", y = "Dimension 2")
    l <- ggplot(variables_long) + 
        geom_vline(xintercept = 0, linetype = "dashed", color = "gray30", alpha = 0.5) + 
        geom_hline(yintercept = 0, linetype = "dashed", color = "gray30", alpha = 0.5) +
        geom_circle(
          aes(x0 = x, y0 = y, r = r), 
          linetype = "dashed", color = "gray30", alpha = 0.5,
          data = data.frame(x = 0, y = 0, r = 1)
        ) + 
        geom_segment(
          aes(x = x0, y = y0, xend = Dim.1, yend = Dim.2),
          arrow = arrow(length = unit(0.15, "cm"), type ="closed"),
          size = 1.15,
          color =  "gray30"
        ) + 
        geom_label_repel(
          aes(Dim.1, Dim.2, label = etiqueta), 
          min.segment.length = 0,
          max.overlaps = 30
        ) + 
        lims(x = c(-1, 1), y = c(-1, 1)) + 
        labs(x = "Dimension 1", y = "Dimension 2")
    l + r
    ```     
    
    
    ```{r}
    individuos_wide <- as.data.frame(acp_wide$ind$coord)
    individuos_wide$etiqueta <- rownames(individuos_wide)
    
    variables_wide <- as.data.frame(acp_wide$var$coord)
    variables_wide$etiqueta <- rep(colnames(datos_m1), 2)
    variables_wide$ambiente <- rep(c("Pergamino", "Ferre"), each = 10)
    variables_wide$x0 <- 0
    variables_wide$y0 <- 0
    ```
    

    ```{r, fig.width = 11, fig.height = 5, fig.cap="Caracterizacion de los individuos y las variables en el plano principal del ACP para al concatenar columnas. 51\\% variabilidad explicada. Ferre en amarillo, Pergamino en azul."}
    r <- ggplot(individuos_wide) + 
        geom_vline(xintercept = 0, linetype = "dashed", color = "gray30", alpha = 0.5) + 
        geom_hline(yintercept = 0, linetype = "dashed", color = "gray30", alpha = 0.5) +
        geom_point(aes(Dim.1, Dim.2), size = 2.5, color = "gray30") + 
        geom_label_repel(aes(Dim.1, Dim.2, label = etiqueta), max.overlaps = 30) + 
        labs(x = "Dimension 1", y = "Dimension 2")
    l <- ggplot(variables_wide) + 
        geom_vline(xintercept = 0, linetype = "dashed", color = "gray30", alpha = 0.5) + 
        geom_hline(yintercept = 0, linetype = "dashed", color = "gray30", alpha = 0.5) +
        geom_circle(
          aes(x0 = x, y0 = y, r = r), 
          linetype = "dashed", color = "gray30", alpha = 0.5,
          data = data.frame(x = 0, y = 0, r = 1)
        ) + 
        geom_segment(
          aes(x = x0, y = y0, xend = Dim.1, yend = Dim.2, color = ambiente),
          arrow = arrow(length = unit(0.15, "cm"), type ="closed"),
          size = 1.15,
          show.legend = FALSE
        ) + 
        scale_color_manual(values = colores[c(1, 4)]) + 
        geom_label_repel(
          aes(Dim.1, Dim.2, label = etiqueta), 
          min.segment.length = 0,
          max.overlaps = 30
        ) + 
        lims(x = c(-1, 1), y = c(-1, 1)) + 
        labs(x = "Dimension 1", y = "Dimension 2")
    l + r
    ```


    De la Figura 6 podemos apreciar que la primer dimension esta muy relacionada
    con el rinde de la cosecha, la cantidad de granos por metro y el ancho del grano.
    La segunda dimension, en cambio, representa variables de altura, como son
    la altura de la planta y de la mazorca. Al observar el panel derecho de 
    esta figura, podemos ver que los cultivos en Ferre presentaron en general
    mejores rindes, pero menores tamanos de planta, mientras que las plantas de 
    Pergamino fueron mas grandes, pero con menor rinde.
    
    En el panel izquiero de la Figura 7 podemos ver, por ejemplo, que el primer
    eje esta asociado al rendimiento, en ambos ambientes. Por lo tanto,
    las poblaciones que se encuentren hacia la derecha en el panel derecho 
    presentaron rindes altos tanto en Pergamino como en Ferre. 

A) Aplicar APG para tener otra visualización de la interacción genotipo-ambiente
(retenga todas las dimensiones de ambas configuraciones).
    
    Primero obtenemos ACP para ambos ambientes, reteniendo todas las dimensiones,
    y creamos un data frame con las coordenadas de los individuos de ambos 
    ambientes.
    
    ```{r, echo=TRUE}
    acp_m1 <- PCA(datos_m1, ncp = 10, graph = FALSE)
    acp_m2 <- PCA(datos_m2, ncp = 10, graph = FALSE)
    
    df <- data.frame(cbind(acp_m1$ind$coord, acp_m2$ind$coord))
    gpa <- GPA(df, group = c(10, 10), name.group = c("Pergamino", "Ferrre"), 
               graph = FALSE)
    ```
    
A) Visualizar del gráfico correspondiente las 3 poblaciones con mayor efecto 
ambiente y las 3 con menor efecto

    ```{r}
    parcial_1 <- as.data.frame(gpa$Xfin[, , 1][, 1:2])
    parcial_2 <- as.data.frame(gpa$Xfin[, , 2][, 1:2])
    colores_fct <-as.factor(c(rep(1:4, 7), 1:3))
    
    parcial_1$ambiente <- "Pergamino"
    parcial_1$color <- colores_fct
    parcial_2$ambiente <- "Ferre"
    parcial_2$color <- colores_fct
    parciales <- rbind(parcial_1, parcial_2)
    parciales$etiquetas <- rownames(parciales)
    
    segmentos <- cbind(parcial_1[, 1:2], parcial_2[, 1:2])
    names(segmentos) <- c("x0", "y0", "x1", "y1")
    segmentos$color <- colores_fct
    
    centros <- (parcial_1[, 1:2] + parcial_2[, 1:2]) / 2
    names(centros) <- c("x", "y")
    centros$etiqueta <- rownames(centros)
    centros$color <-colores_fct
    ```
    
    
    ```{r, fig.width = 7, fig.height = 5}
    ggplot(parciales) + 
      geom_vline(xintercept = 0, linetype = "dashed", color = "gray30", alpha = 0.5) + 
      geom_hline(yintercept = 0, linetype = "dashed", color = "gray30", alpha = 0.5) +
      geom_segment(
        aes(x0, y0, xend=x1, yend=y1, color=color),
        show.legend = FALSE,
        data = segmentos
      ) + 
      geom_point(
        aes(dim.1, dim.2, shape = ambiente, color = color),
        size = 1.5
      ) + 
      geom_point(
        aes(x, y, color = color),
        size = 0.75,
        data = centros
      ) + 
      geom_label_repel(
        aes(x, y, label = etiqueta), 
        min.segment.length = 0,
        max.overlaps = 30,
        size = 3,
        data = centros
      ) + 
      scale_color_manual(values = colores, guide=FALSE) + 
      scale_shape_discrete(name = "Ambiente") + 
      theme(
          legend.position = "top",
          axis.title = element_blank()
      )
    ```

    A la hora de observar el grafico hay que tener en cuenta que la escala de 
    los ejes no es la misma. El eje horizontal va desde -0.2 a 0.45 y el eje
    vertical va desde -0.175 a 0.175 aproximadamente.
    
    Las tres poblaciones con mayor efecto ambiente son 22, 90 y 38. Por otro 
    lado, las tres poblaciones con menor efecto ambiente son la 15, 16 y 98.

    Tambien podemos obtener la longitud de los segmentos y obtener a los que 
    presentan mayor y menor efecto ambiente de manera numerica.
    
    ```{r}
    segmentos <- segmentos %>%
        mutate(diferencia = (x1 - x0) ^ 2 + (y1 - y0) ^ 2) %>%
        arrange(diferencia)
    ```
    
    ```{r}
    t1 <- head(segmentos, 3)["diferencia"]
    t2 <- tail(segmentos, 3)["diferencia"]
    
    kable(
        list(t1, t2), 
        col.names = "Longitud del segmento",
        digits = 5,
        align = "c"
    ) %>% 
    kable_styling(font_size = 12, latex_options = "HOLD_position") %>% 
    kable_classic_2() 
    ```

    
A) Comparar lo encontrado en h) con el ANOVA correspondiente. 
Realice comentarios

    Imprimimos las 3 poblaciones con mayor y menor efecto ambiente segun la suma
    de cuadrados residual.
    
    ```{r}
    gpa_anova <- as.data.frame(head(gpa$PANOVA$objet, -1)) %>%
        arrange(SSresidual)
    ```
    
    ```{r}
    t2 <- tail(gpa_anova, 3)["SSresidual"]
    t1 <- head(gpa_anova, 3)["SSresidual"]
    
    kable(
        list(t1, t2), 
        col.names = "SSresidual",
        digits = 5,
        align = "c"
    ) %>% 
    kable_styling(font_size = 12, latex_options = "HOLD_position") %>% 
    kable_classic_2() 
    ```
    
    Alli vemos que la informacion que obtenemos en el plano de dos dimensiones
    no es exactamente la misma que la que se obtiene al calcular los residuos 
    utilizando las ubicaciones de los puntos en el espacio original. 
    
    Aca podemos observar que los ambientes 22 y 90 siguen siendo los que mas 
    efecto ambiente presentan, pero aparece el ambiente 17 en tercer lugar.
    Por otro lado, los ambientes 61 y 102 no aparecieron cuando buscamos los
    ambientes con menor efecto, y ahora figuran como los dos con menor residuo.
    
    Estas diferencias se dan porque en el grafico estamos analizando una
    proyeccion de los datos en un plano de dos dimensiones, cuando en realidad
    se encuentran en un espacio de 10 dimensiones.