---
title: "Ejercicio 6"
output: 
  pdf_document:
    extra_dependencies: ["float"]
editor_options: 
  chunk_output_type: console
---


```{r setup, include=FALSE}
knitr::opts_chunk$set(
  echo = FALSE, message = FALSE, warning = FALSE, fig.align = "center",
  fig.pos = "H", out.extra = "", fig.height = 5, fig.width = 6
)
colores <- c("#003f5c", "#7a5195", "#ef5675", "#ffa600")

```

## Librerias

```{r}
library(cluster)
library(FactoMineR)
library(ggrepel)
library(kableExtra)
library(tidyverse)
library(dplyr)
library(ggplot2)
source(here::here("src", "utils.R"))
```

```{r, echo= FALSE}

datos_2<-readRDS(here::here("doc", "tp1","shared", "parte_2", "matriz_distancia.rds"))
coordenadas_principales <- cmdscale(sqrt(datos_2), eig = TRUE)
datos_2 <- as.data.frame(coordenadas_principales$points)
datos_2_dist<-dist(datos_2, method = "euclidean", diag = TRUE)

datos_3<-readRDS(here::here("doc", "tp1","shared", "parte_3", "Coordenadas_1y2_pp_Clusters.rds"))%>%
  select("c1", "c2")
datos_3_dist<-dist(datos_3, method = "euclidean", diag = TRUE)

datos_5<-readRDS(here::here("doc", "tp1","shared", "parte_5", "coordenadas_principales.rds"))
datos_5<- datos_5$points
datos_5_dist<-dist(datos_5, method = "euclidean", diag = TRUE)

```
    
Para cada una de las configuraciones que se midieron en los pepinos, cualitativa, cuantitativa y molecular, obtenemos la matriz de distancia entre los puntos en el plano principal y calculamos la correlacion entre pares de matrices.

```{r}
conc_2_3 <- cor(datos_2_dist, datos_3_dist)%>%
             round(2)

conc_2_5 <- cor(datos_2_dist, datos_5_dist)%>%
            round(2)

conc_3_5 <- cor(datos_3_dist, datos_5_dist)%>%
             round(2)

```


Al obtener las correlacion entre las matrices de distancias de las diferentes
caracterizaciones sobre el plano principal, observamos que la correlacion mas
baja se obtiene al comparar la caracterizacion cuantitativa con la molecular,
siendo de `r conc_3_5`. Este resultado no es para nada desalentador, por el
contrario, nos indica que al incorporar una nueva dimension (caracteristicas
moleculares) sobre la informacion cuantitativa que ya conociamos
estamos adquiriendo nueva informacion, permitiendo conocer y explicar de una mejor forma el
comportamiento y caracterizacion de los pepinos. 
Luego, la correlacion entre las matrices de distancias de las caracterizaciones 
cualitativa y molecular es de `r conc_2_5`, indicando una concordancia
media-alta.
La correlacion entre las matrices de distancias de las caracterizaciones 
cualitativa y cuantitativa en el plano principal es de
`r conc_2_3`, lo cual nos indica una concordancia alta entre estas caracterizaciones.
   

A) Mida la concordancia entre la caracterización agronómica 
(cualitativa + cuantitativa) y molecular (planos principales)

```{r, echo=FALSE}
datos_4<-readRDS(here::here("doc", "tp1","shared", "parte_4", "morfologica_gpa.rds"))
datos_4<-datos_4$consensus
datos_4_dist<-dist(datos_4, method = "euclidean")

cor_4_5<-cor(datos_4_dist, datos_5_dist)%>%
  round(2)
```

Al medir la conconrdancia entre la caracterizacion agronomica y molecular 
observamos que la misma es de `r cor_4_5`. 
Al igual que se planteo en el punto anterior, este resultado es alentador 
ya que nos confirma que al incorporar nueva informacion sobre las 
caracteristicas agronomicas de los pepinos se puede enriquecer aun mas
el analisis.

A) Con APG halle el consenso entre las configuraciones (plano principal) 
obtenidas en base a datos cualitativos, cuantitativos y moleculares.


```{r}
df = cbind(
  datos_2,
  datos_3,
  datos_5
) %>%
  as.data.frame()#%>%
  #round(2)

colnames(df) = c("C1", "C2", "Q1", "Q2", "M1", "M2")

gpa <- GPA(
  df, 
  group = c(2, 2, 2), 
  name.group = c("Cualitativa", "Cuantitativa", "Molecular"),
  graph = FALSE, 
  axes = c(1,2)
)


cuanti_GPA <- as.data.frame(gpa$Xfin[,,2])
cuanti_GPA$Tipo <- "Cuantitativa"
cuanti_GPA$etiqueta <- rownames(datos_3)
colnames(cuanti_GPA)[1:2] <- c("Dim.1", "Dim.2" )

cuali_GPA <-  as.data.frame(gpa$Xfin[,,1])
cuali_GPA$Tipo <- "Cualitativa"
cuali_GPA$etiqueta <- rownames(datos_2)
colnames(cuali_GPA)[1:2] <- c("Dim.1", "Dim.2" )

mol_GPA <- as.data.frame(gpa$Xfin[,,3])
mol_GPA $Tipo <- "Molecular"
mol_GPA $etiqueta <- rownames(datos_5)
colnames(mol_GPA )[1:2] <- c("Dim.1", "Dim.2" )

individuos_wide <- bind_cols(cuali_GPA[, 1:2], cuanti_GPA[,1:2], mol_GPA)
colnames(individuos_wide)[1:6] <-
  c("Dim.1.Cuali", "Dim.2.Cuali", "Dim.1.Cuanti", "Dim.2.Cuanti", "Dim.1.Mol", "Dim.2.Mol")

cons <- as_tibble(gpa$consensus)
colnames(cons) <- c("Dim.1.Consensus", "Dim.2.Consensus")
individuos_wide <- bind_cols(individuos_wide, cons)


individuos_wide$Clasificacion <- grepl("A",individuos_wide$etiqueta)*1+
  grepl("P",individuos_wide$etiqueta)*2+
  grepl("H",individuos_wide$etiqueta)*3+
  grepl("F",individuos_wide$etiqueta)*4
individuos_wide$Clasificacion <- as.character(individuos_wide$Clasificacion)

```



```{r}
# Plot GPA
sub_color <- c( "Concenso"=colores[1],
               "Molecular"=colores[2], 
               "Cualitativa"=colores[3],
               "Cuantitativa"=colores[4]
               )


ggplot(individuos_wide) +
  geom_vline(
    xintercept = 0,
    linetype = "dashed",
    color = "gray30",
    alpha = 0.5
  ) +
  geom_hline(
    yintercept = 0,
    linetype = "dashed",
    color = "gray30",
    alpha = 0.5
  ) +
  geom_segment(
    aes(
      x = Dim.1.Cuali,
      xend = Dim.1.Consensus,
      y =  Dim.2.Cuali,
      yend = Dim.2.Consensus,
      color = "Concenso"
    ),
    show.legend = FALSE
  ) +
  geom_segment(
    aes(
      x = Dim.1.Mol,
      xend = Dim.1.Consensus,
      y =  Dim.2.Mol,
      yend = Dim.2.Consensus,
      color = "Concenso"
      ),
    show.legend = FALSE
  ) +
  geom_segment(
    aes(
      x = Dim.1.Cuanti,
      xend = Dim.1.Consensus,
      y =  Dim.2.Cuanti,
      yend = Dim.2.Consensus,
      color = "Concenso"
      ),
    show.legend = FALSE
  ) +
  geom_point(aes(x=Dim.1.Cuali, y=Dim.2.Cuali, color = "Cualitativa"),
             size = 3,
             show.legend = T, 
             pch=18) +
  geom_point(aes(x=Dim.1.Cuanti, y=Dim.2.Cuanti, color = "Cuantitativa"),
             size = 2.5,
             show.legend = T,
             pch=25) +
  geom_point(aes(x=Dim.1.Mol, y=Dim.2.Mol, color = "Molecular"),
             size = 2.5,
             show.legend = T,
             pch=17) +
  geom_point(aes(x=Dim.1.Consensus, y=Dim.2.Consensus, color = "Concenso"),
             size = 2.5,
             show.legend = T,
             pch=19) +
  geom_label_repel(
    aes(Dim.1.Consensus, Dim.2.Consensus, label = etiqueta),
    min.segment.length = 0,
    max.overlaps = 30,
    size=3
  ) +
  scale_color_manual("",values = sub_color) +
  theme(legend.position="bottom") +
  labs(x = "Dimension 1", y = "Dimension 2")


```



A) Identifique si hay algún tipo de pepino para el cual hay más discrepancia
entre estas tres caracterizaciones


```{r}
df <- as.data.frame(head(gpa$PANOVA$objet, -1))
df$tipo <- substr(rownames(df), 1, 1)

df %>% 
    group_by(tipo) %>%
    summarise(media = round(mean(SSresidual),2)) %>%
    arrange(desc(media))%>%
    kable() %>% 
    kable_styling(font_size = 12, full_width = FALSE) %>% 
    kable_classic_2() 
 
```

Para identificar si hay algun tipo de pepino que tiene mas discrepancia entre
las caracteristicas cualitativas, cuantitativas y moleculares se calculan la sumas de
cuadrados residuales promedio para cada una de las variedades. Como podemos observar, 
los pepinillos son los que presentan mayor discrepancia entre las caracterizaciones. 
Los Peninos Holandeses, tal como pudo observarse en la configuracion cualitativa 
son los mas parecidos **VER!**


A) Finalice el análisis con un cluster UPGMA obtenido a partir de la 
configuración de consenso

```{r}

dist<-dist(df, method = "euclidean")
cluster_upgma<-hclust( dist, method = "average")
cluster_upgma_data<- dendro_data_k(cluster_upgma, k=4)

ggplot(cluster_upgma_data$segments) + 
  geom_segment(
    aes(x = x, y = y, xend = xend, yend = yend, color = as.factor(clust)),
    size = 1.2,
    lineend = "round"
  ) + 
  geom_text(
    aes(x = x, y = y - 0.40, label = label, color = as.factor(clust)), 
    data = cluster_upgma_data$labels
  ) + 
  coord_flip() + 
  labs(
    y = "Distancia"
  ) + 
  scale_colour_manual(
    values = c("grey30", scales::hue_pal()(4))
  ) + 
  theme(
    panel.grid.major = element_blank(), 
    panel.grid.minor = element_blank(), 
    panel.background = element_blank(),
    axis.title.x = element_text(size = 14), 
    axis.title.y = element_blank(), 
    axis.text.x = element_text(size = 12),
    axis.text.y = element_blank(), 
    axis.line = element_blank(), 
    axis.ticks.y = element_blank(),
    plot.title = element_text(hjust = 0.5),
    legend.position = "none"
  )
```

