---
title: "Trabajo practico 1"
subtitle: "Ejercicio 4"
author: "Grupo ....."
date: "`r format(Sys.time(), '%d %B, %Y')`"
output: 
  pdf_document:
    extra_dependencies: ["float"]
editor_options: 
  chunk_output_type: console
---

```{r setup, include=FALSE}
knitr::opts_chunk$set(
  echo = FALSE, message = FALSE, warning = FALSE, fig.align = "center",
  fig.pos = "H", out.extra = "", fig.height = 5, fig.width = 6
)
colores <- c("#003f5c", "#7a5195", "#ef5675", "#ffa600")

set.seed(1234)

```


## Librerias

```{r}
library(ggrepel)
library(kableExtra)
library(FactoMineR)
library(tidyverse)
source(here::here("src", "utils.R"))
```

## Datos

```{r}
cuanti.pca <- readRDS(
      here::here("doc", "tp1", "shared", "parte_3", "pca.rds")
    )  
matriz_distancia_cuali <- readRDS(
      here::here("doc", "tp1", "shared", "parte_2", "matriz_distancia.rds")
    )  
cuali.cp <- cmdscale(sqrt(matriz_distancia_cuali), k = 2, eig = TRUE)

coord_cuali <- cuali.cp$points
colnames(coord_cuali) <- c("c1_cuali","c2_cuali")
coord_cuanti <- cuanti.pca$ind$coord[,1:2]
colnames(coord_cuanti) <- c("c1_cuanti","c2_cuanti")

datos <- cbind.data.frame(coord_cuali, coord_cuanti)
rownames(datos) <- rownames(cuali.cp$points)
```

```{r}
head(round(datos,2)) %>% 
    kable() %>% 
    kable_styling(font_size = 8, full_width = FALSE, latex_options = "HOLD_position") %>% 
    kable_classic_2() 
```


**A.** Halle la configuración de consenso recurriendo a Análisis de Procrustes 
Generalizados

```{r}
set.seed(1234)
morfologica_gpa <- GPA(
  datos, 
  group = c(2, 2), 
  name.group = c("Cualitativa", "Cuantiativa"),
  axes = c(1, 2),
  graph = FALSE
)

saveRDS(
  morfologica_gpa,
  here::here("doc", "tp1", "shared", "parte_4", "morfologica_gpa.rds")
)

```

```{r}
# Datos para plots
cuali_GPA <- as.data.frame(morfologica_gpa$Xfin[,,1])
cuali_GPA$Tipo <- "Cuali"
cuali_GPA$etiqueta <- rownames(coord_cuali)
colnames(cuali_GPA)[1:2] <- c("Dim.1", "Dim.2" )

cuanti_GPA <-  as.data.frame(morfologica_gpa$Xfin[,,2])
cuanti_GPA$Tipo <- "Cuanti"
cuanti_GPA$etiqueta <- rownames(coord_cuali)
colnames(cuanti_GPA)[1:2] <- c("Dim.1", "Dim.2" )

individuos_wide <- bind_cols(cuanti_GPA[, 1:2], cuali_GPA)
colnames(individuos_wide)[1:4] <-
  c("Dim.1.Cuanti", "Dim.2.Cuanti", "Dim.1.Cuali", "Dim.2.Cuali")

cons <- as_tibble(morfologica_gpa$consensus)
colnames(cons) <- c("Dim.1.Consensus", "Dim.2.Consensus")
individuos_wide <- bind_cols(individuos_wide, cons)
individuos_wide$Clasificacion <- grepl("A",individuos_wide$etiqueta)*1+
  grepl("P",individuos_wide$etiqueta)*2+
  grepl("H",individuos_wide$etiqueta)*3+
  grepl("F",individuos_wide$etiqueta)*4
individuos_wide$Clasificacion <- as.character(individuos_wide$Clasificacion)
```



```{r}
# Plot GPA
sub_color <- c("A"=colores[1], 
               "Concenso"=colores[2], 
               "Cuali"=colores[3],
               "Cuanti"=colores[4]
               )


ggplot(individuos_wide) +
  geom_vline(
    xintercept = 0,
    linetype = "dashed",
    color = "gray30",
    alpha = 0.5
  ) +
  geom_hline(
    yintercept = 0,
    linetype = "dashed",
    color = "gray30",
    alpha = 0.5
  ) +
  geom_point(aes(x=Dim.1.Cuali, y=Dim.2.Cuali, color = "Cuali"),
             size = 3,
             show.legend = T, 
             pch=18) +
  geom_point(aes(x=Dim.1.Cuanti, y=Dim.2.Cuanti, color = "Cuanti"),
             size = 2.5,
             show.legend = T,
             pch=17) +
  geom_segment(
    aes(
      x = Dim.1.Cuali,
      xend = Dim.1.Cuanti,
      y =  Dim.2.Cuali,
      yend = Dim.2.Cuanti,
      color = "Concenso"
    ),
    show.legend = FALSE
  ) +
  geom_point(aes(x=Dim.1.Consensus, y=Dim.2.Consensus, color = "Concenso"),
             size = 2.5,
             show.legend = T) +
  geom_label_repel(
    aes(Dim.1.Consensus, Dim.2.Consensus, label = etiqueta),
    min.segment.length = 0,
    max.overlaps = 30,
    size=3
  ) +
  scale_color_manual(values = sub_color) +
  theme(legend.position="bottom") +
  labs(x = "Dimension 1", y = "Dimension 2")
```


**B.** Podría decir para cual o cuales variedades existe mayor concordancia 
entre la caracterización cuantitativa y cualitativa ?


```{r}
discrepancias <- morfologica_gpa$PANOVA$objet
```

```{r}
aux = data.frame(
  "Discrepancia" = discrepancias[,2][-nrow(discrepancias)],
  "Variedad" =rownames(discrepancias)[-nrow(discrepancias)]
) %>% 
  arrange(Discrepancia)
  
ggplot(data=aux)+
  geom_bar(aes(weight=Discrepancia,y=reorder(Variedad, -Discrepancia)),width = .2) +
  theme_minimal() 
#plot(discrepancias[,2][-nrow(discrepancias)],type="h")
```


**C.** Idem para las variedades con mayor discrepancia entre ambas 
configuraciones.

**D.** Grafique sólo los puntos de consenso y diga si pudo conformar grupos 
asociados a los tipos de frutos. Compare con los resultados de los ejercicios 2 
y 3.


```{r}

sub_color <- c("1"=colores[1], 
               "2"=colores[2], 
               "3"=colores[3],
               "4"=colores[4]
               )


ggplot(individuos_wide) +
  geom_vline(
    xintercept = 0,
    linetype = "dashed",
    color = "gray30",
    alpha = 0.5
  ) +
  geom_hline(
    yintercept = 0,
    linetype = "dashed",
    color = "gray30",
    alpha = 0.5
  ) +
  geom_point(aes(x=Dim.1.Consensus, y=Dim.2.Consensus, col=Clasificacion),
             size = 2.5,
             show.legend = T) +
  geom_label_repel(
    aes(Dim.1.Consensus, Dim.2.Consensus, label = etiqueta),
    min.segment.length = 0,
    max.overlaps = 30,
    size=3
  ) +
  scale_color_manual(values = sub_color) +
  theme(legend.position="bottom") +
  labs(x = "Dimension 1", y = "Dimension 2")
```

