---
title: "Ejercicio 3"
output: 
  pdf_document:
    extra_dependencies: ["float"]
editor_options: 
  chunk_output_type: console
---


```{r setup, include=FALSE}
knitr::opts_chunk$set(
  echo = FALSE, message = FALSE, warning = FALSE, fig.align = "center",
  fig.pos = "H", out.extra = "", fig.height = 4, fig.width = 5.5
)
colores <- c("#003f5c", "#7a5195", "#ef5675", "#ffa600")
```

## Librerias

```{r}
library(ggrepel)
library(kableExtra)
library(FactoMineR)
library(tidyverse)
library(ggforce)
library(ggrepel)
library(patchwork)
source(here::here("src", "utils.R"))
set.seed(1234)
```


## Datos

En el archivo CUANTITATIVAS se presentan los datos correspondientes a la caracterización agronómica cuantitativa de las 41 variedades de pepino tratadas en el ejercicio anterior. Los caracteres cuantitativos analizados fueron: número de flores femeninas por nudo (FLORES), número de espinas en el ovario (ESPINAS), número de aristas (ARISTAS) y estrías (ESTRIAS) en fruto, longitud de fruto (FRUTO), intensidad de cuello (CUELLO) e intensidad de color de cuello (CCUELLO)

```{r}
datos <- read_csv2(here::here("data", "raw", "CUANTITATIVAS.csv")) %>% 
  rename("VARIEDAD"=X1)
```


**A.** Aplique sobre estos datos un Análisis de Componentes Principales a partir de matriz de correlaciones.

Para analizar los datos y realizar el  Análisis de Componentes Principales,
se utilizó la libreria "FactoMineR". Como el objetivo era utilizar la matriz de correlación como base del análisis, se utilizó la opción de escalar los datos dentro del método de la librería. Cabe destacar que el paquete utiliza la noción francesa a la hora de computar las matrices (n, no n-1). A continuación de presentan los resultados:

```{r}
# PCA
fit <- FactoMineR::PCA(
    datos[,-1],          # Remover variables cualitativas
    scale.unit=TRUE,     # Escalar las variables == pca con corr mat
    graph = FALSE
    )

saveRDS(
  fit,
  here::here("doc", "tp1", "shared", "parte_3", "pca.rds")
)
```

```{r}
# Resultado de PCA
(round(fit$eig,2)) %>% 
    kable() %>% 
    kable_styling(font_size = 8, full_width = FALSE, latex_options = "HOLD_position") %>% 
    kable_classic_2() 
```

```{r}
# Grafico de PCA
aux <- as.data.frame(fit$eig)
aux$comp <- rownames(aux)

n <- length(aux$eigenvalue)
bsm <- data.frame(j = seq(1: n), p = 0)
bsm$p[1] <- 1/n
for (i in 2:n){bsm$p[i] = bsm$p[i - 1] + (1/(n + 1 - i))}
bsm$p <- rev(100 * bsm$p/ n)

aux$bsm <- bsm$p

sub_color <- c("% Autovalor"=colores[4], 
               "Broken stick model"=colores[3], 
               "% Acumulado de Autovalor"=colores[2])


ggplot(data = aux) +
  geom_bar(aes(x = comp,
               weight = `percentage of variance`),
           col = colores[1],
           width = .3) +
  geom_line(aes(x = 1:7,
                y = `percentage of variance`,
                col = "% Autovalor"),
            lwd = 1.2) +
  geom_line(aes(x = 1:7,
                y = bsm,
                col = "Broken stick model"),
            lwd = 1.2) +
  geom_line(aes(x = 1:7,
                y = `cumulative percentage of variance`,
                col =  "% Acumulado de Autovalor"),
            lwd = 1.2) +
  labs(x = "Componentes",
       y = "(%)",
       color = "") +
  scale_color_manual(values = sub_color) +
  theme(legend.position="bottom")

```


Como puede observarse en la tabla, las dos primeras componentes acumulan el 76.38% del porcentaje de los autovalores. Tal como denota el gráfico, se observa que el criterio de "broken srick model" apunta a que las dos primeras componentes son suficientes para 
representar la variabilidad de los datos.

**B.** Realice la representación de las variedades en el plano principal, encuentre grupos y caracterícelos

A partir de la representación en dos dimensiones de los datos, se podría establecer que existen visualmente 3 grandes grupos de Pepinos. Los P/F, los A y los H. Esta separación coloca a las variedades Holandesas (H), en el cuadrante superior derecho. Este cuadrante está caracterizado por ser la dirección de crecimiento de las variables Cuello, Estrias, Frutos y Flores. En el cuadrante superior izquierdo se alocan las variedades Pepinillo y Francesas (P y F). Tal cuadrante queda caracterizado por ser la dirección de crecimiento de las variables Espinas, Aristas y Ccuello. Finalmente, en el cuadrante inferior, se sitúan las variedades Alpha-Beta (A).

```{r}
# Extraigo coordenadas
coord <- fit$ind$coord[,1:2]
rownames(coord) <- datos$VARIEDAD
colnames(coord) <- c("c1","c2")
```

```{r}
#Encuentro los clusters
cluster_cuantitativas <- hclust(dist(coord), method = "average")
dendro_data <- dendro_data_k(cluster_cuantitativas, k=3)
```



```{r, fig.cap="Caracterizacion cuantitativa de las variedades de pepino."}
# Plot de las coordenadas
aux <- as_tibble(coord)
aux$label <- datos$VARIEDAD
aux <- aux %>% left_join(dendro_data$labels %>% select(clust,label))

saveRDS(
  aux %>%  rename("clust_cuanti"=clust),
  here::here("doc", "tp1", "shared", "parte_3", "Coordenadas_1y2_pp_Clusters.rds")
)


ggplot(aux) + 
  geom_point(aes(c1, c2, color = factor(clust)), size = 4) + 
  geom_label_repel(aes(c1, c2, label = label), max.overlaps = 30) + 
  geom_vline(xintercept = 0, linetype = "dashed") + 
  geom_hline(yintercept = 0, linetype = "dashed") + 
  labs(
    x = "Coordenada 1",
    y = "Coordenada 2",
    color = "Grupos"
  ) +
  scale_color_manual(values = colores) +
  theme(legend.position="bottom")
```

```{r}
# #Levanto los datos anteriores  BORRAR
# cluster_cualitativas <- readRDS(
#   here::here("doc", "tp1", "shared", "parte_2", "cluster_cualitativas.rds")
# ) 
# dendro_data_cuali <- dendro_data_k(cluster_cualitativas, k=4)
# 
# 
# aux <- aux %>% 
#   left_join(
#     dendro_data_cuali$labels %>% 
#       select(clust,label) %>% 
#       rename("clust_cuali"=clust)
#     ) %>% 
#   rename("clust_cuanti"=clust)
# 
# # 
# # saveRDS(
# #   aux,
# #   here::here("doc", "tp1", "shared", "parte_3", "Coordenadas_1y2_pp_Clusters.rds")
# # )

```


```{r, fig.cap="Gradiente de las Variables"}
# Grafico del Gradiente
variables_pca <- as.data.frame(fit$var$coord)
variables_pca$etiqueta <- rownames(variables_pca)
variables_pca$x0 <- 0
variables_pca$y0 <- 0


ggplot(variables_pca) +
  geom_vline(
    xintercept = 0,
    linetype = "dashed",
    color = "gray30",
    alpha = 0.5
  ) +
  geom_hline(
    yintercept = 0,
    linetype = "dashed",
    color = "gray30",
    alpha = 0.5
  ) +
  geom_circle(
    aes(x0 = x, y0 = y, r = r),
    linetype = "dashed",
    color = "gray30",
    alpha = 0.5,
    data = data.frame(x = 0, y = 0, r = 1)
  ) +
  geom_segment(
    aes(
      x = x0,
      y = y0,
      xend = Dim.1,
      yend = Dim.2
    ),
    arrow = arrow(length = unit(0.15, "cm"), type = "closed"),
    size = 1.15,
    color =  "gray30"
  ) +
  geom_label_repel(
    aes(Dim.1, Dim.2, label = etiqueta),
    min.segment.length = 0,
    max.overlaps = 30
  ) +
  lims(x = c(-1, 1), y = c(-1, 1)) +
  labs(x = "Dimension 1", y = "Dimension 2")

```


**C.** Evalúe visualmente y a través de la correlación entre matrices la concordancia general entre esta configuración y la hallada en función de los caracteres cualitativos

Visualmente, se observa que la clusterización en base a componentes principales no logra separar las variadades P y F en dos dimensiones. En contra posición, se observa que con dos dimensiones, el análisis basado en las variables cualitativas lográ discriminar con notable exactitud las variedades y hasta colocarlas en cuadrantes opuestos.

Desde un punto de vista cuantitativo, si se calculan las matrices de distancias a partir de la representación en dos dimensiones para tipo de análisis y luego se toma la correlación entre los elementos de la diagonal subinferior, se observa que hay una concordancia del 0.7797612. Esto mismo puede corroborarse en el diagrama de dispersión de puntos.


```{r}
# Extraigo coordenadas Viejas
matriz_distancia_cuali <- readRDS(
      here::here("doc", "tp1", "shared", "parte_2", "matriz_distancia.rds")
    )  
cuali.cp <- cmdscale(sqrt(matriz_distancia_cuali), k = 2, eig = TRUE)

```



```{r}
# Coorelaciones entre matrices de distancias euclidianas
cuali_d <- as.vector(dist(cuali.cp$points))
cuanti_d <- as.vector(dist(coord))

cor(
  cuali_d,
  cuanti_d
  )


```


```{r , fig.cap="Distancia entre Matrices"}
# Plot Distancias
ggplot() + 
      #geom_abline(slope = 1, size = 1.2, alpha = 0.8, color = colores[1]) +
      geom_point(aes(cuali_d, cuanti_d), size = 3, alpha = 0.7, color = "grey30") + 
      labs(
          x = "Distancia en el PP de CUALITATIVAS",
          y = "Distancia en el PP de CUANTITATIVAS"
      )
```
