---
title: "Ejercicio 5"
output: 
  pdf_document:
    extra_dependencies: ["float"]
editor_options: 
  chunk_output_type: console
---

```{r setup, include=FALSE}
knitr::opts_chunk$set(
  echo = FALSE, message = FALSE, warning = FALSE, fig.align = "center",
  fig.pos = "H", out.extra = "", fig.height = 3.5, fig.width = 5
)
colores <- c("#003f5c", "#7a5195", "#ef5675", "#ffa600")
```

```{r}
library(cluster)
library(FactoMineR)
library(ggplot2)
library(ggrepel)
library(kableExtra)
library(ade4)
library(adegenet)
source(here::here("src", "utils.R"))
```

Para poder establecer un gradiente de distancias, de manera intuitiva, entre los
individuos se utiliza la notacion brindanda, en la cual se presentan las frecuencias
relativas asociadas a los alelos  $A_1$ y $A_2$ por locus

```{r}
ind1 <- c(1,   0, 1,    0)
ind2 <- c(1/2, 1/2, 1/2, 1/2)
ind3 <- c(0,    1, 1,    0)
data <- rbind(ind1, ind2, ind3)
colnames(data) = c("Locus1.1","Locus1.2", "Locus2.1", "Locus2.2")

kable(data) %>%
      kable_styling(font_size = 8, latex_options = "HOLD_position")
    
```

Para ello se calcula la distancia euclidea entre los pares de individuos para cada 
uno de los Locus.


* Individuo 1 vs Individuo 2: $d_{12}$ = 1
* Individuo 1 vs Individuo 3: $d_{13}$ = 1.414 
* Individuo 2 vs Individuo 3: $d_{23}$ = 1

Observando los resultados obtenidos podemos establecer,
$d_{12}$ = $d_{23}$ < $d_{13}$


Luego, se calculan las distancias entre los individuos 1-2 y 1-3 utilizando distancias 
genéticas (Nei, Cuerda, Rogers y Prevosti).

```{r}

n <- c(0.35, 0.69)
c <- c(0.76, 1)
r <- c(0.707, 0.707)
p <- c(0.707, 0.707)
dist <- rbind( n, c, r, p)
colnames(dist) = c("Individuo 1 vs Individuo 2", "Individuo 2 vs Individuo 3" )
rownames(dist) = c("Nei", "Cuerda", "Rogers", "Prevosti")

kable(dist) %>%
      kable_styling(font_size = 8, latex_options = "HOLD_position")

```


Corroboramos los resultados obtenidos utilizando la funcion _dist.genpop_ del paquete
_adegenet_

```{r}
datos <- as.genpop(data*2)

nei <- dist.genpop(datos, method = 1, diag = FALSE, upper = FALSE)
nei12 <- nei[1]
nei13 <- nei[2]
dist_nei <- cbind(nei12, nei13)

cuerda <-  dist.genpop(datos, method = 2, diag = FALSE, upper = FALSE)*sqrt(2)
cuerda12 <- cuerda[1]
cuerda13 <- cuerda[2]
dist_cuerda <- cbind(cuerda12, cuerda13)


rogers <- dist.genpop(datos, method = 4, diag = FALSE, upper = FALSE)*sqrt(2)
rogers12 <- rogers[1]
rogers13 <- rogers[2]
dist_rogers <- cbind(rogers12, rogers13)


prevosti <- dist.genpop(datos, method = 5, diag = FALSE, upper = FALSE)*sqrt(2)
prevosti12 <- prevosti[1]
prevosti13 <- prevosti[2]
dist_prevosti <- cbind(prevosti12, prevosti13)


dist <- rbind( dist_nei, dist_cuerda, dist_rogers, dist_prevosti)
colnames(dist) = c("Individuo 1 vs Individuo 2", "Individuo 2 vs Individuo 3" )
rownames(dist) = c("Nei", "Cuerda", "Rogers", "Prevosti")

kable(dist) %>%
      kable_styling(font_size = 8, latex_options = "HOLD_position")

```


ACA PONER QUE COINCIDE CON LO VISTO AL PRINCIPIO!!!!