---
title: "Ejercicio 1"
output: 
  pdf_document:
    extra_dependencies: ["float"]
editor_options: 
  chunk_output_type: console
---

```{r setup, include=FALSE}
knitr::opts_chunk$set(
  echo = FALSE, message = FALSE, warning = FALSE, fig.align = "center",
  fig.pos = "H", out.extra = "", fig.height = 3.5, fig.width = 5
)
colores <- c("#003f5c", "#7a5195", "#ef5675", "#ffa600")
```

```{r}
library(cluster)
library(FactoMineR)
library(ggplot2)
library(ggrepel)
library(kableExtra)
source(here::here("src", "utils.R"))
```

```{r}
datos_q <- read.csv2(
  here::here("data", "raw", "CUALITATIVAS.csv"), 
  row.names = 1, 
  stringsAsFactors = FALSE, 
  na.strings = "-1"
)

datos_c <- read.csv2(
  here::here("data", "raw", "CUANTITATIVAS.csv"), 
  row.names = 1, 
  stringsAsFactors = FALSE
)

datos <- cbind(datos_q, datos_c)
```

Para obtener una única caracterización agronómica incluyendo toda la información
brindada en los archivos CUALITATIVAS y CUANTITATIVAS vistos en el TP Parte I, 
una alternativa válida es trabajar con el Coeficiente General de Similaridad de
Gower que permite considerar variables cuantitativas y cualitativas en forma 
simultánea. 

A) Calcule a mano este coeficiente para medir el grado de asociación entre las 
variedades A1 y A2, y F4 y F5 (filas 1, 2, 12 y 13 respectivamente). 

```{r}
coeficiente_gower <- function(individuos, datos) {
  numerador = 0
  denominador = 0
  
  # Contribucion categoricos
  datos_c <- datos[sapply(datos, is.character)]
  x <- datos_c[individuos[1], ]
  y <- datos_c[individuos[2], ]
  numerador <- numerador + sum(x == y, na.rm = TRUE)
  denominador <- denominador + sum(!is.na(x == y))
  
  # Contribucion numericos
  datos_n <- datos[sapply(datos, is.numeric)]
  rangos <- sapply(datos_n, function(x) {
    r = range(x, na.rm = TRUE)
    r[2] - r[1]
  })
  x <- datos_n[individuos[1], ]
  y <- datos_n[individuos[2], ]
  numerador <- numerador + sum(1 - abs(x - y) / rangos)
  denominador <- denominador + ncol(datos_n)
  
  # Resultado
  numerador / denominador
}

round(coeficiente_gower(c("A1", "A2"), datos), 4)
round(coeficiente_gower(c("F4", "F5"), datos), 4)
```

Estan bien, chequeados con la clase.

**Interpretar**

De todo lo que hemos medido, cuantitativo o cuantitativo, los individuos 1 y 2 
comparten el X% de los caracteres observados.

B) Recurra al software para encontrar la matriz de similaridad de Gower entre 
todos los individuos. 

```{r, echo=TRUE}
datos_fct <- as.data.frame(unclass(datos), stringsAsFactors = TRUE)
distancia <- daisy(datos_fct, metric = "gower")
similaridad <- 1 - distancia
```

C) Aplique Análisis de Coordenadas Principales para obtener la configuración 
conjunta cuali-cuantitativa de las variedades de pepino 

```{r}
# Coordenadas principales / escalamiento multidimensional
distancia_sqrt <- sqrt(distancia) 
mds <- cmdscale(distancia_sqrt, eig = TRUE, k = 2)
```

```{r, fig.height=4, fig.width=7, fig.cap="Caracterizacion las variedades de pepino en el plano principal."}
df <- data.frame(mds$points)
df$variedad <- rownames(datos)
df$tipo <- substr(df$variedad, 1, 1)

ggplot(df) + 
  geom_vline(xintercept = 0, linetype = "dashed", color = "gray30", alpha = 0.5) + 
  geom_hline(yintercept = 0, linetype = "dashed", color = "gray30", alpha = 0.5) +
  geom_point(aes(X1, X2, color = tipo), size = 2.5) + 
  geom_text_repel(aes(X1, X2, label = variedad)) +
  scale_color_manual(values = colores, name = "Tipo de fruto") + 
  labs(
    x = "Coordenada principal 1",
    y = "Coordenada principal 2"
  )
```


D) Halle un cluster con encadenamiento UPGMA en función de la distancia de Gower 

```{r}
cluster_upgma <- hclust(distancia, method = "average")
dendro_data <- dendro_data_k(cluster_upgma, k = 4)
```


```{r, fig.height=6.5, fig.width=6, fig.cap="Dendograma ultrametrico con ligamiento UPGMA."}
dendro_data$labels$label <- df$variedad[as.numeric(dendro_data$labels$label)]
ggplot(dendro_data$segments) + 
  geom_segment(
    aes(x = x, y = y, xend = xend, yend = yend, color = as.factor(clust)),
    size = 1.2,
    lineend = "round"
  ) + 
  geom_text(
    aes(x = x, y = y - 0.025, label = label, color = as.factor(clust)), 
    data = dendro_data$labels
  ) + 
  coord_flip() + 
  labs(
    y = "Distancia"
  ) + 
  scale_colour_manual(
    values = c("grey30", colores)
  ) + 
  theme(
    panel.grid.minor = element_blank(),
    axis.title.x = element_text(size = 14), 
    axis.title.y = element_blank(), 
    axis.text.x = element_text(size = 12),
    axis.text.y = element_blank(), 
    axis.line = element_blank(), 
    axis.ticks.y = element_blank(),
    plot.title = element_text(hjust = 0.5),
    legend.position = "none"
  )
```


Me discrimina bien los 4 grupos, solamente con lo cuantitativo y lo cualitativo.

E) Compare resultados de (c) con los hallados en ejercicio 4 de Parte I. 
Cuantifique la relación con la configuración de consenso (bidimensional) 
encontrada con APG

```{r}
apg <- readRDS(
  here::here("doc", "tp1", "shared", "parte_4", "morfologica_gpa.rds")
)

apg_dist <- dist(apg$consensus, diag = TRUE) / 33
mds_dist <- dist(mds$points, diag = TRUE) / 33
correlacion <- cor(apg_dist, mds_dist) # esta bien!!
```

```{r}
concordancia_df <- data.frame(
  x = as.vector(apg_dist),
  y = as.vector(mds_dist)
)
model = lm(y ~ x, concordancia_df)
intercept = coef(model)[1]
slope = coef(model)[2]

ggplot(concordancia_df) + 
  geom_abline(slope = slope, intercept = intercept, size = 1) +
  geom_point(aes(x, y), size = 3, alpha = 0.7, color = "grey30") + 
  labs(
      x = "Distancia en el plano principal de APG",
      y = "Distancia en el plano principal de MDS"
  )
```

Relacion del 98% entre el dibujito de APG y el dibujito de MDS/coords principales
aplicado sobre la matriz de Gower. Practicamente igual. Datos consistentes.