---
title: "Ejercicio 1"
output: 
  pdf_document:
    extra_dependencies: ["float"]
editor_options: 
  chunk_output_type: console
---

```{r setup, include=FALSE}
knitr::opts_chunk$set(
  echo = FALSE, message = FALSE, warning = FALSE, fig.align = "center",
  fig.pos = "H", out.extra = "", fig.height = 3.5, fig.width = 5
)
colores <- c("#003f5c", "#7a5195", "#ef5675", "#ffa600")
```

```{r}
library(cluster)
library(FactoMineR)
library(ggplot2)
library(ggrepel)
library(kableExtra)
source(here::here("src", "utils.R"))
```

```{r}
datos_q <- read.csv2(
  here::here("data", "raw", "CUALITATIVAS.csv"), 
  row.names = 1, 
  stringsAsFactors = FALSE, 
  na.strings = "-1"
)

datos_c <- read.csv2(
  here::here("data", "raw", "CUANTITATIVAS.csv"), 
  row.names = 1, 
  stringsAsFactors = FALSE
)

datos <- cbind(datos_q, datos_c)
```

Para obtener una única caracterización agronómica incluyendo toda la información
brindada en los archivos CUALITATIVAS y CUANTITATIVAS vistos en el TP Parte I, 
una alternativa válida es trabajar con el Coeficiente General de Similaridad de
Gower que permite considerar variables cuantitativas y cualitativas en forma 
simultánea. 

A) Calcule a mano este coeficiente para medir el grado de asociación entre las 
variedades A1 y A2, y F4 y F5 (filas 1, 2, 12 y 13 respectivamente). 

Definimos la siguiente funcion para calcular el coeficiente de Gower. El primer
argumento, `individuos`, recibe un vector de longitud 2 con los dos individuos
para los cuales se quiere computar el coeficiente de Gower. El segundo argumento,
`datos`, es un data frame con las variables a utilizar.

```{r, echo=TRUE}
coeficiente_gower <- function(individuos, datos) {
  numerador <- 0
  denominador <- 0
  
  # Contribucion categoricos
  datos_c <- datos[sapply(datos, function(x) is.character(x) | is.factor(x))]
  x <- datos_c[individuos[1], ]
  y <- datos_c[individuos[2], ]
  numerador <- numerador + sum(x == y, na.rm = TRUE)
  denominador <- denominador + sum(!is.na(x == y))
  
  # Contribucion numericos
  datos_n <- datos[sapply(datos, is.numeric)]
  rangos <- sapply(datos_n, function(x) {
    max(x, na.rm = TRUE) - min(x, na.rm = TRUE)
  })
  x <- datos_n[individuos[1], ]
  y <- datos_n[individuos[2], ]
  numerador <- numerador + sum(1 - abs(x - y) / rangos)
  denominador <- denominador + ncol(datos_n)
  
  # Resultado
  numerador / denominador
}
```

Luego, simplemente hacemos

```{r, echo=TRUE}
gwr1 <- coeficiente_gower(c("A1", "A2"), datos)
gwr2 <- coeficiente_gower(c("F4", "F5"), datos)
```

El coeficiente de Gower para los individuos `"A1"` y `"A2"` es `r round(gwr1, 4)`.
Esto quiere decir que de todas aquellas variables medidas, ya sean cuantiativas
o cualitativas, los individuos `"A1"` y `"A2"` comparten el 
`r paste0(round(gwr1 * 100, 2), "%")` de los caracteres observados. Por otro 
lado, para los individuos `"F4"` y `"F5"` este coeficiente es del 
`r round(gwr2, 4)`. El mismo indica que los individuos `"F4"` y `"F5"` se parecen
bastante, aunque no tanto como `"A1"` y `"A2"`.

\pagebreak

B) Recurra al software para encontrar la matriz de similaridad de Gower entre 
todos los individuos. 

**Nota:** `daisy()` no funciona con variables de tipo `"character"`, por lo que 
las convertimos a tipo `"factor"`.

```{r, echo=TRUE}
datos_fct <- as.data.frame(unclass(datos), stringsAsFactors = TRUE)
distancia <- daisy(datos_fct, metric = "gower")
similaridad <- 1 - distancia
```

C) Aplique Análisis de Coordenadas Principales para obtener la configuración 
conjunta cuali-cuantitativa de las variedades de pepino 

```{r}
# Coordenadas principales / escalamiento multidimensional
distancia_sqrt <- sqrt(distancia) 
mds <- cmdscale(distancia_sqrt, eig = TRUE, k = 2)
```

```{r, fig.height=4, fig.width=7, fig.cap="Caracterizacion las variedades de pepino en el plano principal."}
df <- data.frame(mds$points)
df$variedad <- rownames(datos)
df$tipo <- substr(df$variedad, 1, 1)

ggplot(df) + 
  geom_vline(xintercept = 0, linetype = "dashed", color = "gray30", alpha = 0.5) + 
  geom_hline(yintercept = 0, linetype = "dashed", color = "gray30", alpha = 0.5) +
  geom_point(aes(X1, X2, color=tipo), size = 4) + 
  geom_label_repel(
    aes(X1, X2, label = variedad), 
    label.padding = 0.1, 
    max.overlaps = 30
  ) +
  scale_color_manual(values = colores, name = "Tipo de fruto") + 
  lims(
    x = c(-0.5, 0.5),
    y = c(-0.35, 0.35)
  ) +
  labs(
    x = "Coordenada principal 1",
    y = "Coordenada principal 2"
  )
```

En la **Figura 1** se puede ver que el analisis de correspondencias principales
convserva de muy buena manera el agrupamiento para los tipos de pepino alpha-beta
(A) y holandes (H) en el plano principal. Por otro lado, no se puede obtener un
agrupamiento tan claro para los pepinos de tipos frances (F) y pepinillo (P).
Es posible ver que los pepinillos tienden a tener mayor valor en la primera 
coordenada que los franceses. Sin embargo, sino fuera por los colores que 
distinguen a los tipos de pepino, uno agruparia a los pepinos franceses y 
pepillinos en una misma clase.

Ahora comparamos este resultado con el analisis de procrustes del Ejercicio 6 del
primer trabajo practico. Podemos concluir que esta configuracion en el plano
principal y la configuracion de consenso en el plano principal de APG logran 
ordenamientos similares. Sin embargo, el ordenamiento de consenso del APG 
funciona un poco mejor ya que logra diferenciar mas claramente a los pepinillos
de los franceses.

D) Halle un cluster con encadenamiento UPGMA en función de la distancia de Gower 

En la **Figura 2** se observan los agrupamientos resultantes del cluster con 
encadenamiento UPGMA. Este metodo logra discriminar de manera perfecta a los 
individuos por tipo de fruto. Es esperable que este agrupamiento discrimine mejor 
que el agrupamiento obtenido en el plano principal de ACP ya que se enriquece de 
las  distancias en el espacio original, mientras que el plano principal en la 
**Figura 1** es una proyeccion de una configuracion en un espacio de mayor 
dimensionalidad.


```{r}
cluster_upgma <- hclust(distancia, method = "average")
dendro_data <- dendro_data_k(cluster_upgma, k = 4)
```


```{r, fig.height=6.5, fig.width=6, fig.cap="Dendograma ultrametrico con ligamiento UPGMA en función de la distancia de Gower ."}
dendro_data$labels$label <- df$variedad[as.numeric(dendro_data$labels$label)]
ggplot(dendro_data$segments) + 
  geom_segment(
    aes(x = x, y = y, xend = xend, yend = yend, color = as.factor(clust)),
    size = 1.2,
    lineend = "round"
  ) + 
  geom_text(
    aes(x = x, y = y - 0.025, label = label, color = as.factor(clust)), 
    data = dendro_data$labels
  ) + 
  coord_flip() + 
  labs(
    y = "Distancia"
  ) + 
  scale_colour_manual(
    values = c("grey30", colores)
  ) + 
  theme(
    panel.grid.minor = element_blank(),
    axis.title.x = element_text(size = 14), 
    axis.title.y = element_blank(), 
    axis.text.x = element_text(size = 12),
    axis.text.y = element_blank(), 
    axis.line = element_blank(), 
    axis.ticks.y = element_blank(),
    plot.title = element_text(hjust = 0.5),
    legend.position = "none"
  )
```


E) Compare resultados de (c) con los hallados en ejercicio 4 de Parte I. 
Cuantifique la relación con la configuración de consenso (bidimensional) 
encontrada con APG

```{r}
apg <- readRDS(
  here::here("doc", "tp1", "shared", "parte_4", "morfologica_gpa.rds")
)

apg_dist <- dist(apg$consensus, diag = TRUE) / 33
mds_dist <- dist(mds$points, diag = TRUE) / 33
correlacion <- cor(apg_dist, mds_dist) # esta bien!!
```

En la **Figura 3** se observa la alta relacion entre las configuraciones de
consenso bidimensional encontrada con APG y la configuracion de consenso 
obtenida mediante ACP, que se observa en la **Figura 1**. La correlacion entre
ambas configuraciones es `r round(correlacion, 4)`. Es decir que ambos analisis 
son altisimamente consistentes.

```{r, fig.cap="Concordancia entre las distancias segun APG y ACP. La linea negra representa a la regresion lineal entre ambas distancias."}
concordancia_df <- data.frame(
  x = as.vector(apg_dist),
  y = as.vector(mds_dist)
)
model = lm(y ~ x, concordancia_df)
intercept = coef(model)[1]
slope = coef(model)[2]

ggplot(concordancia_df) + 
  geom_abline(slope = slope, intercept = intercept, size = 1) +
  geom_point(aes(x, y), size = 3, alpha = 0.7, color = "grey30") + 
  labs(
      x = "Distancia en el plano principal de APG",
      y = "Distancia en el plano principal de MDS"
  )
```

**NOTA:** Que les parece si borramos este grafico para ahorrar espacio?