---
title: "Ejercicio 2"
output: 
  pdf_document:
    extra_dependencies: ["float"]
editor_options: 
  chunk_output_type: console
---

```{r setup, include=FALSE}
knitr::opts_chunk$set(
  echo = FALSE, message = FALSE, warning = FALSE, fig.align = "center",
  fig.pos = "H", out.extra = "", fig.height = 3.5, fig.width = 5
)
colores <- c("#003f5c", "#7a5195", "#ef5675", "#ffa600")
```

```{r}
library(dplyr)
library(cluster)
library(ggplot2)
source(here::here("src", "utils.R"))
```

```{r}
datos <- read.csv2(
  here::here("data", "raw", "GOWER.csv"), 
  row.names = 1, 
  na.strings = " "
)
```

Con el objetivo de tipificar los establecimientos frutícolas del Alto Valle de 
Río Negro en función de factores socio-económicos, tecnológicos y productivos, 
se seleccionó una muestra aleatoria de 86 chacras de la región. Recolectándose 
información acerca a 40 puntos de una encuesta frutícola que corresponden tanto
a variables dicotómicas, cualitativas como cuantitativas. Además, se presenta el 
inconveniente de contar con información faltante, hecho que complica la 
utilización de la mayoría de las estrategias clásicas de caracterización. Por 
ello se decidió aplicar el coeficiente de similaridad de Gower que por otro lado 
permite asignar diferente importancia a los caracteres a través de ponderaciones, 
alternativa válida para eliminar pesos espurios en encuestas donde sobre una 
misma temática se emplea un mayor número de preguntas respecto a otras. 

**a)** Aplique el coeficiente de similaridad de Gower para cuantificar la 
semejanza entre unidades productivas considerando que se debe asignar igual 
importancia (1/6) a cada grupo de variables. Tenga en cuenta además que las 
variables 5.2 y 5.3 miden un único concepto que es el tipo de conducción, 
las variables 5.4, 5.5, 5.6 y 5.7 también cuantifican una sola característica 
que es el tipo de defensa contra heladas, y por último las variables 6.2, 6.3 y
6.4 miden el estado de la plantación (se podría haber puesto una 
multinomial con niveles Bueno, Regular y Malo, pero se perdería información) 


```{r, echo=TRUE}
pesos <- c(
  rep(1 / 54, 9),
  rep(1 / 18, 3),
  rep(1 / 42, 7),
  rep(1 / 48, 8),
  1 / 30,
  1 / 60,
  1 / 60,
  rep(1 / 120, 4),
  1 / 30,
  1 / 30,
  1 / 12,
  rep(1 / 36, 3)
)

datos_fct <- as.data.frame(unclass(datos), stringsAsFactors = TRUE)
distancia <- daisy(datos_fct, metric = "gower", weights = pesos)
similaridad <- 1 - distancia
```

**b)** Sobre la matriz de similaridad hallada aplique Análisis de Coordenadas 
Principales y conforme grupos de explotaciones agrícolas según la primer 
coordenada y subgrupos en función de la segunda coordenada. 

```{r}
distancia_sqrt <- sqrt(distancia)
mds <- cmdscale(distancia_sqrt, eig = TRUE, k = 2)
```

En la **Figura 1** se observa la configuracion los individuos en el 
plano principal de ACP y sus agrupamientos.

* Grupo A: Conformados por los sub-grupos 1 y 2.
  + Se caracterizan por tener valores muy bajos en la primer coordenada.
  + Se diferencian en la segunda coordenada.

* Grupo B: Conformado por los sub-grupos 3 y 4.
  + Se caracterizan por tener valores altos en la primer coordenada.
  + Se diferencian en la segunda coordenada.

* Grupo C: Conformado el sub-grupo 5 solamente.
  + Valores de bajos a promedio en la primer coordenada.
  + Valores promedio en la segunda coordenada.

```{r}
x_breaks <- c(-0.2, 0)
y_breaks <- c(0)

df <- data.frame(mds$points)
df$chacra <- rownames(datos)

df$grupo <- "5"
df[df$X1 < -0.2 & df$X2 > 0, "grupo"] <- "1"
df[df$X1 < -0.2 & df$X2 < 0, "grupo"] <- "2"
df[df$X1 > 0 & df$X2 > 0, "grupo"] <- "3"
df[df$X1 > 0 & df$X2 < 0, "grupo"] <- "4"
```


```{r, fig.height=6, fig.width=10, fig.cap="Caracterizacion los establecimientos frutícolas en el plano principal."}
ggplot(df) + 
  geom_vline(xintercept = 0, linetype = "dashed", color = "gray30", alpha = 0.5) + 
  geom_hline(yintercept = 0, linetype = "dashed", color = "gray30", alpha = 0.5) +
  geom_text(
    aes(X1, X2, label = chacra, color = grupo), 
    key_glyph = "point"
  ) +
  labs(
    x = "Coordenada principal 1 (24.6%)",
    y = "Coordenada principal 2 (7.6%)",
    fill = "Grupo"
  ) + 
  scale_color_manual(
    values = c("#264653", "#2A9D8F", "#BC982F", "#F4A261", "#E76F51"),
    name = "Sub grupo"
  ) +
  theme(
    legend.position = "top",
    legend.key = element_blank()
  )
```


**c)** Caracterice grupos y subgrupos en forma descriptiva y somera en función 
de las variables originales 

```{r}
datos$chacra <- rownames(datos)
datos_2 <- merge(datos, df[c("chacra", "grupo")], by = "chacra")
```


```{r}
agg <- datos_2 %>%
  group_by(grupo) %>%
  summarise(
    n = n(),
    # Estructura del establecimiento
    superficie_min = min(X1.Sup),
    superficie_max = max(X1.Sup),
    superficie = mean(X1.Sup),
    p_porcentaje = mean(X1.RegTen == "P"),
    edad = mean(X1.EdadPEyMA),
    mano_de_obra = mean(X1.MOtot),
    # Comercializacion
    comerc_ambos = mean(X2.Comerc == "Ambos"),
    empaque_si = mean(X2.EmpPr == "Si"),
    industrializacion_si = mean(X2.IndPr == "Si"),
    
    # Mano de obra
    mano_pr_fl = mean(X3.MOfam == "pr+fl"),
    mano_prod = mean(X3.MOfam == "prod"),
    mano_nadie = mean(X3.MOfam == "nadie"),
    meses_dentro = mean(X3.MH_PR),
    
    # Parque de maquinaria
    tractores_n = mean(X4.Tract, na.rm = TRUE),
    tractores_edad = mean(X4.EdTract, na.rm = TRUE),
    tractores_potencia = mean(X4.PotTract, na.rm = TRUE),
    pulverizador_n = mean(X4.Pulv, na.rm = TRUE),
    pulverizador_edad = mean(X4.EdPulv, na.rm = TRUE),
    pulverizador_potencia = mean(X4.CapPulv, na.rm = TRUE),
    elevadores_n = mean(X4.Elev, na.rm = TRUE),
    elevadores_edad = mean(X4.EdElev, na.rm = TRUE),
    
    # Tecnologia productiva
    densidad_cuadros = mean(X5.Dens),
    conduccion_libre = mean(X5.porc_Libre),
    conduccion_espaldera = mean(X5.porc_Esp),
    variedades_jovenes = mean(X5.porc_JOVEN),
    variedades_nuevas = mean(X5.porc_NUEVAS),
    
    # Nivel productivo
    rendimiento_red_delicious = mean(X6.RendRED),
    estado_bueno = mean(X6.porc_BUE),
    estado_regular = mean(X6.porc_REG),
    estado_malo = mean(X6.porc_MAL),
  )


# datos_2 %>% filter(grupo %in% c("1", "2")) %>% summarise(mean(X1.Sup))
# datos_2 %>% filter(grupo %in% c("1", "2")) %>% summarise(max(X1.Sup))
# datos_2 %>% filter(grupo %in% c("1", "2")) %>% summarise(mean(X2.IndPr == "Si"))
# datos_2 %>% filter(grupo %in% c("1", "2")) %>% summarise(mean(X3.MOfam == "nadie"))
# datos_2 %>% filter(grupo %in% c("1", "2")) %>% summarise(mean(X3.MH_PR))
# datos_2 %>% filter(grupo %in% c("1", "2")) %>% summarise(mean(X1.RegTen == "P"))
```


**Grupo A: Tipo empresarial** (25 establecimientos)

El 29% de los establecimientos pertenece a este grupo. Las explotaciones tienen
un tamaño entre 7 y 98.5 has, con un promedio de 35 ha (44 ha sub-grupo 1 y 27 ha sub-grupo 2). 
De tenencia propia en el 92% de los casos. Todos los establecimientos de este grupo poseen 
empaquetacion propia y comercializan en el mercado interno y externo. A su vez, 
el 36% poseen ademas industrializacion propia (41% sub-grupo 1 y 30% sub-grupo 2). 
En el 72% de los casos se observa que no trabaja ni el productor ni la familia 
del mismo (83% sub-grupo 1 y 61% sub-grupo 2). El productor dedica un promedio 
de 1.36 meses-hombre al año al trabajo en la chacra (1.5 sub-grupo 1 y 1.23 sub-grupo 2).
En general tienen mas cantidad de maquinaria que los otros establecimientos. 
Por ejemplo, estos establecimientos tienen en promedio mas de dos tractores, 
mientras que los otros menos. El 98% de la superficie se encuentra en estado bueno.
En conclusion, se puede inferir que estos establecimientos son de tipo empresarial,
y se puede notar que los establecimientos del sub-grupo 1 tienden a ser mas
grandes y mas desarrollados que los establecimientos del sub-grupo 2.

Sub-grupo 1 - Modernos (12 establecimientos)

* Montes frutales 19 años promedio.
* Densidad media de 544 arboles por ha.
* 66% bajo el sistema de conduccion en espaldera. 
* 30.8% de montes jovenes.
* 11.2% variedades nuevas.
* Rendimiento promedio de los montes 38.4 tn/ha.

Sub-grupo 2 - Tradicionales (13 establecimientos)

* Montes frutales 26.8 años promedio.
* Densidad media de 363 arboles por ha.
* 77% bajo el sistema tradicional o libre.
* 8.7% de montes jovenes.
* 6.6% variedades nuevas.
* Rendimiento promedio de los montes 36.8 tn/ha.


**Grupo B: Tipo familiar** (54 establecimientos)

Agrupa al 62% de los establecimientos. La superficie va entre 5 y 30 ha, con un
promedio de 12 ha. De tenencia propia en el 88% de los casos. Ninguno
de estos establecimientos industrializa, empaqueta, ni realiza la comercializacion
de sus productos. Estos establecimientos se caracterizan por su componente familiar, ya que 
en el 85% de los casos trabaja el productor o el productor junto a su familia. 
Ademas, el productor dedica un promedio de 6.98 meses-hombre al año al trabajo 
en el establecimiento. El promedio de tractores por establecimiento es 1.52, por debajo de la cantidad
del grupo A. 

Sub-grupo 3 - Modernos (30 establecimientos)

* Montes frutales 16.8 años promedio.
* Densidad media de 525.6 arboles por ha.
* 52% bajo el sistema de conduccion en espaldera.
* 31.8% de montes jovenes.
* 13.53% variedades nuevas
* Rendimiento promedio de los montes 41.85 tn/ha.

Sub-grupo 4 - Tradicionales (24 establecimientos)

* Montes frutales 28.9 años promedio.
* Densidad media de 318 arboles por ha.
* 79% bajo el sistema tradicional o libre
* 9.97% de montes jovenes.
* 3.1% variedades nuevas
* Rendimiento promedio de los montes 34.8 tn/ha.


**Grupo C: Tipo mixto** (7 establecimientos)

La superficie esta entre 11.85 y 52.65 ha, promediando en 22.5 ha. De tenencia propia
en el 85% de los casos. Montes frutales de edad 20 años promedio (situado
entre los tradicionales y modernos). En el 71% de los casos trabaja el productor
o el productor junto a su familia, dedicando el productor un promedio de 6
meses-hombre al año. A diferencia del grupo familiar, el 85% de estos establecimientos
posee empaque propio y el 28.5% industrializa sus productos. El rendimiento
promedio es de 38.5 tn/ha. Presenta un 26% de montes jovenes y un 7.6% de
variedades nuevas.

De la comparacion de los datos mencionados, con los datos observados para los
otros dos grupos claramente diferenciados, vemos que el Grupo C se situa
entre el medio de los otros grupos. Tiene un componente familiar importante,
pero tambien tiene un componente industrial.

**d)** Verifique si encuentra esos grupos en un cluster UPGMA realizado a partir
de la matriz de similaridad de Gower

Todos establecimientos del grupo Grupo A (Empresarial) se corresponden con el cluster
marcado en azul. Ademas, todos los establecimientos del Grupo B (Familiar) se 
corresponden con el cluster marcado en rosa. Luego, de los 7 establecimientos
del grupo C, 2 pertenecen al cluster violeta (se parecen mas al familiar), 
3 pertenecen al cluster amarillo (se parecen mas al empresarial) y uno solo,
el CST18, se mezclo con el grupo A en el cluster azul.

En conclusion, es posible encontrar a estos grupos en el cluster UPGMA.

```{r}
cluster_upgma <- hclust(distancia, method = "average")
dendro_data <- dendro_data_k(cluster_upgma, k = 4)
dendro_data$labels$label <- df$chacra[as.numeric(dendro_data$labels$label)]
```

```{r, fig.height=9, fig.width=6, fig.cap="Dendograma ultrametrico con ligamiento UPGMA."}
ggplot(dendro_data$segments) + 
  geom_segment(
    aes(x = x, y = y, xend = xend, yend = yend, color = as.factor(clust)),
    size = 1,
    lineend = "round"
  ) + 
  geom_text(
    aes(x = x, y = y - 0.025, label = label, color = as.factor(clust)), 
    data = dendro_data$labels,
    size = 2.6
  ) + 
  coord_flip() + 
  labs(
    y = "Distancia"
  ) + 
  scale_colour_manual(
    values = c("grey30", colores)
  ) + 
  theme(
    panel.grid.minor = element_blank(),
    axis.title.x = element_text(size = 14), 
    axis.title.y = element_blank(), 
    axis.text.x = element_text(size = 12),
    axis.text.y = element_blank(), 
    axis.line = element_blank(), 
    axis.ticks.y = element_blank(),
    plot.title = element_text(hjust = 0.5),
    legend.position = "none"
  )
```

```{r}
# d <- merge(df[c("chacra", "grupo")], dendro_data$labels, by.x = "chacra", by.y = "label")
# d <- d[c("chacra", "grupo", "clust")]
# d <- arrange(d, grupo)
# d
```

