---
title: "Ejercicio 7"
output: 
  pdf_document:
    extra_dependencies: ["float"]
editor_options: 
  chunk_output_type: console
---

```{r setup, include=FALSE}
knitr::opts_chunk$set(
  echo = FALSE, message = FALSE, warning = FALSE, fig.align = "center",
  fig.pos = "H", out.extra = "", fig.height = 3.5, fig.width = 5
)
colores <- c("#003f5c", "#7a5195", "#ef5675", "#ffa600")
```

```{r}

#library(devtools)
#install_github("thibautjombart/adegenet")
# 
#library(cluster)
#library(FactoMineR)
library(ggplot2)
library(ggrepel)
library(ggforce)
library(adegenet)
library(kableExtra)
#source(here::here("src", "utils.R"))

```

Sobre 15 poblaciones locales de maíz (Zea mays) de las provincias de Buenos Aires y Santa Fe, más tres variedades mejoradas de polinización abierta (VM1, VM2 y VM3 las cuales se utilizaron como testigos) y una línea endocriada (LE), se realizó una caracterización molecular por la técnica de Microsatélites. Cada población estuvo representada por 25 individuos y se registró la frecuencia alélica
absoluta para 6 microsatélites. En el archivo MICROSATELITES se encuentra la información donde en las filas la misma letra indica las alternativas alélicas para cada uno de los loci microsatélites. Este archivo se encuentra con el formato que fue entregado por el propietario de los datos.

a) Adecuar el archivo MICROSATELITES para poder trabajar sobre el con la sentencia dist.genpop


<!-- ```{r echo=TRUE} -->
<!-- datos_ <- readxl::read_excel( -->
<!--   here::here("data", "raw", "MICROSATELITES.xlsx") -->
<!-- ) -->

<!-- datos <- t(datos_[,-1]) -->
<!-- colnames(datos) <- unlist(datos_[,1]) -->

<!-- rm(datos_); gc() -->
<!-- ``` -->


```{r echo=TRUE}
X <- read.csv(
  here::here("data", "raw", "MICROSATELITES.csv"),
  row.names = 1
)

Y <- as.data.frame(t(as.matrix(X)))

colnames(Y) <- paste(
  substr(colnames(Y),1,1),
  substr(colnames(Y),2,3),
  sep="."
)

```



b) Hallar la distancia genética de Prevosti entre poblaciones con dist.genpoo.

```{r}
y <- as.genpop((Y))
prevosti<- dist.genpop(y, method=5, diag= FALSE, upper=FALSE)


kable(as.matrix(round(prevosti,2))) %>%
      kable_styling(font_size = 5, latex_options = "HOLD_position")
```


c) Sobre la matriz de distancia hallada aplique Análisis de Coordenadas Principales para conformar grupos de poblaciones de Maíz según su semejanza (puede ayudarse haciendo un clúster UPGMA sobre las distancias euclídeas observadas en el plano principal).

```{r}
prevostiMDS <- cmdscale(prevosti, eig = T, k = 2)
coord1 <- prevostiMDS$points[,1]
coord2 <- prevostiMDS$points[,2]
```


```{r}
x_breaks <- c(-0.2, 0)
y_breaks <- c(0)

df <- data.frame(prevostiMDS$points)
df$chacra <- rownames(Y)

df$grupo <-  cutree(hclust(dist(prevostiMDS$points), method = "average"),4)
df$grupo <- paste("grupo",df$grupo , sep="_")
```



```{r, fig.height=6, fig.width=10, fig.cap="Caracterizacion de ls datos vis prevosti"}

ggplot(df) + 
  geom_vline(xintercept = 0, linetype = "dashed", color = "gray30", alpha = 0.5) + 
  geom_hline(yintercept = 0, linetype = "dashed", color = "gray30", alpha = 0.5) +
  geom_mark_ellipse(aes(x=X1, y=X2, fill = grupo)) + 
  geom_text(aes(X1, X2, label = chacra)) +
  scale_fill_manual(
    values = c("#264653", "#2A9D8F", "#E9C46A", "#F4A261", "#E76F51")
  ) + 
  labs(
    x = "Coordenada principal 1",
    y = "Coordenada principal 2",
    fill = "Grupo"
  )
```




d) Encontrar la distancia de Manhattan acotada y comparar con lo hallado en (b)

```{r}
mnhtdist <- dist(Y/25, method = "manhattan", diag=T)/12


kable(as.matrix(round(mnhtdist,2))) %>%
      kable_styling(font_size = 5, latex_options = "HOLD_position")


```

La correlación entre ambas distancias es 

```{r echo=TRUE}
cor(mnhtdist, prevosti)
```

```{r}
ggplot(data.frame("x"=c(mnhtdist), "y"=c(prevosti))) + 
  geom_point(aes(x,y)) + 
  xlab("distancia de Prevosti") +
  ylab("distancia de Manhattan")
```

e) Podría aplicar el coeficiente de similaridad SM en este problema ? Porque ?

