---
title: "Ejercicio 6"
output: 
  pdf_document:
    extra_dependencies: ["float"]
editor_options: 
  chunk_output_type: console
---

```{r setup, include=FALSE}
knitr::opts_chunk$set(
  echo = FALSE, message = FALSE, warning = FALSE, fig.align = "center",
  fig.pos = "H", out.extra = "", fig.height = 3.5, fig.width = 5
)
colores <- c("#003f5c", "#7a5195", "#ef5675", "#ffa600")
```

```{r}
library(cluster)
library(FactoMineR)
library(ggplot2)
library(ggrepel)
library(kableExtra)
library(ade4)
library(adegenet)
source(here::here("src", "utils.R"))
```


**a)** Calcular las matrices de distancias y/o similaridades correspondientes a
las medidas de asociacion SM, Jaccard, Rao, Nei, Cuerda, Prevosti y Rogers, en caso
de utilizacion de un marcador codominante (dos alelos alternativos, $A_1$ asociado 
con A y $A_2$ asociado con a)

**SIMILARIDADES**
```{r}
datos_s_cod <- read.csv2(
  here::here("data", "raw", "COD2.csv"), 
  row.names = 1, 
  stringsAsFactors = FALSE, 
  na.strings = "-1"
)

#Similaridades
sm_cod <- 1 - (dist.binary(datos_s_cod, method = 2, diag = FALSE, upper = FALSE))**2
j_cod <- 1 - (dist.binary(datos_s_cod, method = 1, diag = FALSE, upper = FALSE))**2
rr_cod <- 1 - (dist.binary(datos_s_cod, method = 10, diag = FALSE, upper = FALSE))**2

ind<-rep(1:15)

kable(head(as.matrix(round(sm_cod,2))), caption = "SM", row.names = ind) %>%
      kable_styling(font_size = 8, latex_options = "HOLD_position"
                )


```


```{r}
kable(head(as.matrix(round(j_cod,2))), caption = "JACCARD", row.names = ind) %>%
      kable_styling(font_size = 8, latex_options = "HOLD_position"
                )

```

```{r}

kable(head(as.matrix(round(rr_cod,2))), caption = "RAO", row.names = ind) %>%
      kable_styling(font_size = 8, latex_options = "HOLD_position"
                )

```

**DISTANCIAS**
```{r}
#Distancias

datos_d_cod <- read.csv2(
  here::here("data", "raw", "COD3.csv"), 
  stringsAsFactors = FALSE, 
  na.strings = "-1"
)

datos_d_cod <- as.genpop(datos_d_cod)

n_cod <- dist.genpop(datos_d_cod, method = 1, diag = FALSE, upper = FALSE)
c_cod <- dist.genpop(datos_d_cod, method = 2, diag = FALSE, upper = FALSE)
p_cod <- dist.genpop(datos_d_cod, method = 5, diag = FALSE, upper = FALSE)
r_cod <- dist.genpop(datos_d_cod, method = 4, diag = FALSE, upper = FALSE)


kable(head(as.matrix(round(n_cod,2))), caption = "NEI") %>%
      kable_styling(font_size = 8, latex_options = "HOLD_position"
                )

```


```{r}
kable(head(as.matrix(round(c_cod,2))), caption = "CUERDA", row.names = ind) %>%
      kable_styling(font_size = 8, latex_options = "HOLD_position"
                )

```


```{r}

kable(head(as.matrix(round(p_cod,2))), caption = "PREVOSTI", row.names = ind) %>%
      kable_styling(font_size = 8, latex_options = "HOLD_position"
                )

```


```{r}
kable(head(as.matrix(round(r_cod,2))), caption = "ROGERS", row.names = ind) %>%
      kable_styling(font_size = 8, latex_options = "HOLD_position"
                )


```


**b** Analizar la relacion entre las distintas medidas de distancias/similaridad 
recurriendo a correlacion entre matrices. Comentar al respecto y sacar conclusiones

```{r}
cor_cod <- matrix(0, 7, 7)
names <- c("SM", "JACCARD", "RAO", "NEI", "CUERDA", "PREVOSTI", "ROGERS")
colnames(cor_cod) <- names
row.names(cor_cod) <- names

for (i in 1:nrow(cor_cod)) {
    cor_cod[i,i] <- 1
}

cor_cod[1,2] <- round(cor(sm_cod, j_cod),3)
cor_cod[1,3] <- round(cor(sm_cod, rr_cod),3)
cor_cod[1,4] <- round(cor(sm_cod, n_cod),3)
cor_cod[1,5] <- round(cor(sm_cod, c_cod),3)
cor_cod[1,6] <- round(cor(sm_cod, p_cod),3)
cor_cod[1,7] <- round(cor(sm_cod, r_cod),3)

cor_cod[2,3] <- round(cor(j_cod,rr_cod),3)
cor_cod[2,4] <- round(cor(j_cod,n_cod),3)
cor_cod[2,5] <- round(cor(j_cod,c_cod),3)
cor_cod[2,6] <- round(cor(j_cod,p_cod),3)
cor_cod[2,7] <- round(cor(j_cod,r_cod),3)

cor_cod[3,4] <- round(cor(rr_cod,n_cod),3)
cor_cod[3,5] <- round(cor(rr_cod,c_cod),3)
cor_cod[3,6] <- round(cor(rr_cod,p_cod),3)
cor_cod[3,7] <- round(cor(rr_cod,r_cod),3)

cor_cod[4,5] <- round(cor(n_cod,c_cod),3)
cor_cod[4,6] <- round(cor(n_cod,p_cod),3)
cor_cod[4,7] <- round(cor(n_cod,r_cod),3)

cor_cod[5,6] <- round(cor(c_cod,p_cod),3)
cor_cod[5,7] <- round(cor(c_cod,r_cod),3)

cor_cod[6,7] <- round(cor(p_cod,r_cod),3)

```



```{r}
plot_correlacion <- function(x) {
  # x es matriz de correlacion
  ggcorrplot::ggcorrplot(
    x,
    method = "square", 
    type = "upper",
    outline.col = "black",
    ggtheme = ggplot2::theme_gray,
    legend.title = "Correlacion",
    colors = c(tail(colores, 1), "#ffffff", colores[1]),
    lab = TRUE
  ) +
  guides(fill = "none")
}
```

```{r, fig.width=5, fig.height=4.25, fig.cap="Correlacion entre las medidas de asociacion", out.width="50%"}
plot_correlacion(cor_cod) +
  labs(title = "Marcadores Codominantes") +
  guides(fill = guide_colorbar(barheight = grid::unit(0.75, "npc"))) 
```

Para poder evaluar y comparar las distintas medidas de distancias y similaridad se
obtiene una matriz de correlaciones, la cual nos va a permitir comprender de manera
mas sencilla cuales son las medidas que tienen un comportamiento analogo o semejante
y cuales son las que mas difieren. 
Dentro de las medidas de similaridades calculadas podemos decir que las tres son 
bastente similar, ya que presentan correlaciones mayores a 0.87, pero las medidas
Jaccard y Simple Matching son las que mas se asemejan, siendo practicamente iguales.
Considerando ahora solo las medidas de distancias, tambien podemos observar que 
todas son muy parecidas, siendo la de Rogers analoga con la de Prevosti. 

Por otra parte, cabe destacar que la medida Simple Matching coincide con las medidas
de distancias de Rogers y Prevosti. Luego, dada la complejidad en el calculo de las 
ultimas dos es preferible trabajar con Simple Matching, ya que su formula es mas 
sencilla y se obtendra el mismo resultado.

Otro aspecto importante a destacar es que la medida de Rao es la que mas difiere 
del resto, tanto para las medidas de similaridad como para las de distancias.


**c)** Repetir el ejercicio suponiendo la utilización de un marcador dominante.



**SIMILARIDADES**

```{r}
datos_s_dom<- read.csv2(
  here::here("data", "raw", "COD4.csv"), 
  row.names = 1, 
  stringsAsFactors = FALSE, 
  na.strings = "-1"
)

#Similaridades
sm_dom <- 1 - (dist.binary(datos_s_dom, method = 2, diag = FALSE, upper = FALSE))**2
j_dom <- 1 - (dist.binary(datos_s_dom, method = 1, diag = FALSE, upper = FALSE))**2
rr_dom <- 1 - (dist.binary(datos_s_dom, method = 10, diag = FALSE, upper = FALSE))**2

ind<-rep(1:15)

kable(head(as.matrix(round(sm_dom,2))), caption = "SM", row.names = ind) %>%
      kable_styling(font_size = 8, latex_options = "HOLD_position"
                )


```


```{r}
kable(head(as.matrix(round(j_dom,2))), caption = "JACCARD", row.names = ind) %>%
      kable_styling(font_size = 8, latex_options = "HOLD_position"
                )

```

```{r}

kable(head(as.matrix(round(rr_dom,2))), caption = "RAO", row.names = ind) %>%
      kable_styling(font_size = 8, latex_options = "HOLD_position"
                )

```

**DISTANCIAS**

```{r}
#Distancias

datos_d_dom <- read.csv2(
  here::here("data", "raw", "COD5.csv"), 
  row.names = 1, 
  stringsAsFactors = FALSE, 
  na.strings = "-1"
)

datos_d_dom <- as.genpop(datos_d_dom)

n_dom <- dist.genpop(datos_d_dom, method = 1, diag = FALSE, upper = FALSE)
c_dom <- dist.genpop(datos_d_dom, method = 2, diag = FALSE, upper = FALSE)
p_dom <- dist.genpop(datos_d_dom, method = 5, diag = FALSE, upper = FALSE)
r_dom <- dist.genpop(datos_d_dom, method = 4, diag = FALSE, upper = FALSE)


kable(head(as.matrix(round(n_dom,2))), caption = "NEI", row.names = ind) %>%
      kable_styling(font_size = 8, latex_options = "HOLD_position"
                )

```


```{r}
kable(head(as.matrix(round(c_dom,2))), caption = "CUERDA", row.names = ind) %>%
      kable_styling(font_size = 8, latex_options = "HOLD_position"
                )

```


```{r}

kable(head(as.matrix(round(p_dom,2))), caption = "PREVOSTI", row.names = ind) %>%
      kable_styling(font_size = 8, latex_options = "HOLD_position"
                )

```


```{r}
kable(head(as.matrix(round(r_dom,2))), caption = "ROGERS", row.names = ind) %>%
      kable_styling(font_size = 8, latex_options = "HOLD_position"
                )


```


 

```{r}
cor_dom <- matrix(0, 7, 7)
colnames(cor_dom) <- names
row.names(cor_dom) <- names

for (i in 1:nrow(cor_dom)) {
    cor_dom[i,i] <- 1
}

cor_dom[1,2] <- round(cor(sm_dom, j_dom),3)
cor_dom[1,3] <- round(cor(sm_dom, rr_dom),3)
cor_dom[1,4] <- round(cor(sm_dom, n_dom),3)
cor_dom[1,5] <- round(cor(sm_dom, c_dom),3)
cor_dom[1,6] <- round(cor(sm_dom, p_dom),3)
cor_dom[1,7] <- round(cor(sm_dom, r_dom),3)

cor_dom[2,3] <- round(cor(j_dom,rr_dom),3)
cor_dom[2,4] <- round(cor(j_dom,n_dom),3)
cor_dom[2,5] <- round(cor(j_dom,c_dom),3)
cor_dom[2,6] <- round(cor(j_dom,p_dom),3)
cor_dom[2,7] <- round(cor(j_dom,r_dom),3)

cor_dom[3,4] <- round(cor(rr_dom,n_dom),3)
cor_dom[3,5] <- round(cor(rr_dom,c_dom),3)
cor_dom[3,6] <- round(cor(rr_dom,p_dom),3)
cor_dom[3,7] <- round(cor(rr_dom,r_dom),3)

cor_dom[4,5] <- round(cor(n_dom,c_dom),3)
cor_dom[4,6] <- round(cor(n_dom,p_dom),3)
cor_dom[4,7] <- round(cor(n_dom,r_dom),3)

cor_dom[5,6] <- round(cor(c_dom,p_dom),3)
cor_dom[5,7] <- round(cor(c_dom,r_dom),3)

cor_dom[6,7] <- round(cor(p_dom,r_dom),3)

```



```{r, fig.width=5, fig.height=4.25, fig.cap="Correlacion entre las medidas de asociacion ", out.width="50%"}
plot_correlacion(cor_dom) +
  labs(title = "Marcadores dominantes") +
  guides(fill = guide_colorbar(barheight = grid::unit(0.75, "npc"))) 
```

Al utilizar marcadores moleculares dominantes podemos obervar algunos cambios
en la matriz de correlacion con respecto a la calculada con marcadores dominantes.

Las medidas de similaridad presentan mas discrepancias entre ellas, si bien siguen 
presentando altas correlaciones, observamos que las mismas son menores en comparacion
a la primera codificacion utilizada.

Por el contrario, si nos centramos en las medidas de distancias observamos que las
correlaciones son aun mas fuertes, asemejandose aun mas Nei con Rogers y Prevosti. 

Nuevamente, es notable que la medida de similaridad de Rao es la que mas difiere
del resto de las medidas, tanto de distancias como de similaridad. 





**d)** Analizar para cada una de las distancias/similaridades estudiadas la correlación 
entre los resultados obtenidos para marcadores codominantes y dominantes.


```{r}
cod_dom <- matrix(0, 7,1)
colnames(cod_dom) = c("Codominante vs Dominante")
rownames(cod_dom) = names
cod_dom[1] <- cor(sm_cod, sm_dom)
cod_dom[2] <- cor(j_cod, j_dom)
cod_dom[3] <- cor(rr_cod, rr_dom)
cod_dom[4] <- cor(n_cod, n_dom)
cod_dom[5] <- cor(c_cod, c_dom)
cod_dom[6] <- cor(p_cod, p_dom)
cod_dom[7] <- cor(r_cod, r_dom)

kable(round(cod_dom,2), caption = "Correlacion ") %>%
      kable_styling(font_size = 8, latex_options = "HOLD_position"
                )

```


Al realizar la correlacion de las medidas obtenidas a traves de las dos codificaciones
propuestas, podemos observar que el comportamiento de las distintas medidas varia
de acuerdo a la codificacion que se este utilzando. La medida de similaridad Simple
Matching y las de distancias Prevosti y Rogers son las que presentan correlacion mas
alta, mientras que la medida de similaridad de Rao es la que presenta la correlacion
mas baja. 