---
title: "Ejercicio 3"
output: 
  pdf_document:
    extra_dependencies: ["float"]
editor_options: 
  chunk_output_type: console
---

```{r setup, include=FALSE}
knitr::opts_chunk$set(
  echo = FALSE, message = FALSE, warning = FALSE, fig.align = "center",
  fig.pos = "H", out.extra = "", fig.height = 3.5, fig.width = 5
)
colores <- c("#003f5c", "#7a5195", "#ef5675", "#ffa600")
```

```{r}
library(cluster)
library(FactoMineR)
library(ggplot2)
library(ggrepel)
library(patchwork)
```

```{r}
datos <- read.csv2(
  here::here("data", "raw", "PANOJA.csv"), 
  row.names = 1, 
  na.strings = " "
)

datos_c <- datos[1:9]
datos_q <- datos[10:11] 
```

El archivo PANOJA contiene datos provenientes de la evaluación 
morfológica-fisiológica de planta y panoja de 125 poblaciones nativas de maíz 
del Banco de Germoplasma de la EEA INTA Pergamino. Los caracteres evaluados 
corresponden a 9 variables cuantitativas y 2 cualitativas que se describen a 
continuación

* DFLORMASC: Días a la floración masculina 
* DFLORFEM: Días a la floración femenina 
* ALTPLA: Altura de la planta (cm) 
* ALTMAZ: Altura de la mazorca (cm) 
* NROHJAS: Número total de hojas 
* NRHOJARR: Número de hojas arriba de la mazorca 
* ANCHHOJMAZ: Ancho de la hoja de la mazorca (cm) 
* LARGOHOJMAZ: Largo de la hoja de la mazorca (cm) 
* DIAMTALLO: Diámetro del tallo (mm) 
* COLTALL: Color del tallo (1 Verde, 2 Púrpura diluido, 3 Púrpura, 4 Rojo sol 
  diluido, 7 Rojo) 
* POSHOJ: Posición de las hojas (1 Semivolcada, 2 Normal, 3 Semierguida) 

El objetivo del trabajo más que caracterizar y clasificar a los individuos fue 
describir la asociación entre caracteres cuantitativos y cualitativos. 

**a)** Aplicando una medida de distancia y/o similaridad adecuada a ambos 
conjuntos de variables cuantificar el grado de asociación entre los caracteres 
cualitativos y cuantitativos. 

```{r}
distancia_c <- dist(scale(datos_c), diag = TRUE)
datos_q_fct <- as.data.frame(unclass(datos_q), stringsAsFactors = TRUE)
distancia_q <- daisy(datos_q_fct, metric = "gower")
```

```{r}
concordancia_df <- data.frame(
  x = as.vector(distancia_c),
  y = as.vector(distancia_q)
)
corr <- cor(distancia_c, distancia_q) 
ggplot(concordancia_df) + 
  geom_point(aes(x, y), size = 3, alpha = 0.7, color = "grey30") + 
  labs(
      x = "Distancia con variables cuantitativas",
      y = "Distancia con variables cualitativas",
      title = sprintf("Correlacion: %s", round(corr, 4))
  )
```


**pregunta** en la clase usa 

```
CUALI.SM2 <- 1 - CUALI.SM ** 2
```

pero daisy ya nos da la distancia, o no?

**b)** Recurra a la discretización de Escofier sobre las variables cuantitativas
para poder aplicar Análisis de Correspondencias Múltiples y en función de los 
resultados obtenidos concluya sobre la relación entre los distintos niveles de 
las variables cualitativas y las variables cuantitativas. 


```{r}
discretizacion_escofier <- function(df) {
  cols <- names(df)[sapply(df, is.numeric)]
  mm <- matrix(NA, nrow = nrow(df), ncol = length(cols) * 2)
  for (i in seq(cols)) {
    x_j <- scale(df[cols[i]])
    mm[, i * 2 - 1] <- (1 - x_j) / 2
    mm[, i * 2] <- (1 + x_j) / 2
  }
  mm <- as.data.frame(mm)
  colnames(mm) <- paste(rep(cols, each = 2), c("-", "+"))
  rownames(mm) <- rownames(df)
  mm
}

tabla_disyuntiva <- function(df) {
  # Contribucion numericas
  df_num <- discretizacion_escofier(datos)
  # Contribucion categoricas
  df_cuali <- df[sapply(df, function(x) is.character(x) | is.factor(x))]
  df_cuali <- fastDummies::dummy_columns(df_cuali, remove_selected_columns = TRUE)
  cbind(df_num, df_cuali)
}
tabla <- tabla_disyuntiva(datos)
```

```{r}
acs <- CA(tabla, graph = FALSE)
```


```{r}
vars <- as.data.frame(acs$col$coord[, 1:2])
vars$label <- rownames(vars)

inds <- as.data.frame(acs$row$coord[, 1:2])
inds$label <- rownames(inds)
```


```{r, fig.height=14, fig.width=10}
p1 <- ggplot(vars) + 
  geom_vline(xintercept = 0, linetype = "dashed", color = "gray30", alpha = 0.5) + 
  geom_hline(yintercept = 0, linetype = "dashed", color = "gray30", alpha = 0.5) +
  geom_point(aes(`Dim 1`, `Dim 2`)) + 
  geom_text_repel(aes(`Dim 1`, `Dim 2`, label = label), max.overlaps = 100) + 
  theme(axis.title = element_blank())

p2 <- ggplot(inds) +
  geom_vline(xintercept = 0, linetype = "dashed", color = "gray30", alpha = 0.5) + 
  geom_hline(yintercept = 0, linetype = "dashed", color = "gray30", alpha = 0.5) +
  geom_text(aes(`Dim 1`, `Dim 2`, label = label)) +
  theme(axis.title = element_blank())

result <- p1 / p2
gt <- patchwork::patchworkGrob(result)
gridExtra::grid.arrange(
  gt, 
  left = "Coordenada 2 (8.31%)" ,
  bottom = "Coordenada 1 (45.39%)"
)
```

**INTERPRETAR**